臺灣臺南地方法院刑事判決　　　　　　　 94年度重訴字第2號
公　訴　人　臺灣台南地方法院檢察署檢察官
被　　　告　未○○
選任辯護人　莊信泰　律師
　　　　　　黃俊達　律師
　　　　　　蔡清河　律師
被　　　告　丁○○
選任辯護人　周仲鼎　律師
被　　　告　丑○○
選任辯護人　丁士哲　律師
被　　　告　Ｂ○○
選任辯護人　彭大勇　律師
　　　　　　林士龍　律師
被　　　告　Ｃ○○
選任辯護人　謝依良　律師
被　　　告　Ｄ○○
　　　　　　Ｅ○○
　　　　　　壬○○
上　一　人
指定辯護人　李合法　律師
被　　　告　己○○
選任辯護人　張文嘉　律師
被　　　告　巳○○
　　　　　　戌○○
　　　　　　天○○
　　　　　　玄○○
　　　　　　癸○○
上　一　人
選任辯護人　林金宗　律師
被　　　告　子○○
選任辯護人　王進輝　律師
上列被告等因殺人等案件，經檢察官提起公訴（九十三年度偵字
第九八一一號、第九七八二號、第一二九一七號、九十四年度偵
字第九四六號、第九四八號、第一二五四號），及移送併辦（九
十三年度偵字第一一二五六號），本院判決如下：
    主  文
未○○殺人，處有期徒刑拾伍年，褫奪公權伍年；又共同以其他
非法方法，剝奪人之行動自由，處有期徒刑壹年貳月；又共同連
續以加害生命、身體、財產之事，恐嚇他人致生危害於安全，處
有期徒刑柒月；又共同私行拘禁，處有期徒刑壹年貳月；又共同
連續以脅迫使人行無義務之事，處有期徒刑玖月；又共同連續意
圖營利聚眾賭博，處有期徒刑貳年，扣案如附表貳、二編號一至
三、附表貳、三編號一、二、七、附表貳、五編號一至五、附表
貳、六編號五、六、附表貳、十編號二、附表貳、十三編號一至
八所示之物及附表貳、四編號五帳目清單明細表伍冊中肆─二及
肆─三之帳目清單明細表貳冊均沒收。應執行有期徒刑貳拾年，
褫奪公權伍年，扣案如附表貳、二編號一至三、附表貳、三編號
一、二、七、附表貳、五編號一至五、附表貳、六編號五、六、
附表貳、十編號二、附表貳、十三編號一至八所示之物及附表貳
、四編號五帳目清單明細表伍冊中肆─二及肆─三之帳目清單明
細表貳冊均沒收。
丁○○共同私行拘禁，處有期徒刑拾月；又共同連續意圖營利聚
眾賭博，處有期徒刑壹年陸月，扣案如附表貳、二編號一至三、
附表貳、三編號一、二、七、附表貳、五編號一至五、附表貳、
六編號五、六、附表貳、十編號二、附表貳、十三編號一至八所
示之物及附表貳、四編號五帳目清單明細表伍冊中肆─二及肆─
三之帳目清單明細表貳冊均沒收。應執行有期徒刑貳年貳月，扣
案如附表貳、二編號一至三、附表貳、三編號一、二、七、附表
貳、五編號一至五、附表六貳、編號五、六、附表貳、十編號二
、附表貳、十三編號一至八所示之物及附表貳、四編號五帳目清
單明細表伍冊中肆─二及肆─三之帳目清單明細表貳冊均沒收。
丑○○於檢察官偵查時，證人於案情有重要關係之事項，供前具
結，而為虛偽陳述，處有期徒刑年陸月；又共同以其他非法方
法，剝奪人之行動自由，處有期徒刑拾月；又共同連續以加害生
命、身體、財產之事，恐嚇他人致生危害於安全，處有期徒刑伍
月；又共同私行拘禁，處有期徒刑拾月；又共同連續意圖營利聚
眾賭博，處有期徒刑壹年，扣案如附表貳、二編號一至三、附表
貳、三編號一、二、七、附表貳、五編號一至五、附表貳、六編
號五、六、附表貳、十編號二、附表貳、十三編號一至八所示之
物及附表貳、四編號五帳目清單明細表伍冊中肆─二及肆─三之
帳目清單明細表貳冊均沒收。應執行有期徒刑陸年肆月，扣案如
附表貳、二編號一至三、附表貳、三編號一、二、七、附表貳、
五編號一至五、附表貳、六編號五、六、附表貳、十編號二、附
表貳、十三編號一至八所示之物及附表貳、四編號五帳目清單明
細表伍冊中肆─二及肆─三之帳目清單明細表貳冊均沒收。
Ｂ○○共同以其他非法方法，剝奪人之行動自由，處有期徒刑玖
月；又共同連續以加害生命、身體、財產之事，恐嚇他人致生危
害於安全，處有期徒刑肆月；又共同私行拘禁，處有期徒刑玖月
；又共同連續以脅迫使人行無義務之事，處有期徒刑陸月；又共
同連續意圖營利聚眾賭博，處有期徒刑壹年，扣案如附表貳、二
編號一至三、附表貳、三編號一、二、七、附表貳、五編號一至
五、附表貳、六編號五、六、附表貳、十編號二、附表貳、十三
編號一至八所示之物及附表貳、四編號五帳目清單明細表伍冊中
肆─二及肆─三之帳目清單明細表貳冊均沒收。應執行有期徒刑
年貳月，扣案如附表貳、二編號一至三、附表貳、三編號一、
二、七、附表貳、五編號一至五、附表貳、六編號五、六、附表
貳、十編號二、附表貳、十三編號一至八所示之物及附表貳、四
編號五帳目清單明細表伍冊中肆─二及肆─三之帳目清單明細表
貳冊均沒收。
Ｃ○○共同連續以加害生命、身體、財產之事，恐嚇他人致生危
害於安全，處有期徒刑伍月；又共同連續以脅迫使人行無義務之
事，處有期徒刑柒月；又共同連續意圖營利聚眾賭博，處有期徒
刑壹年，扣案如附表貳、二編號一至三、附表貳、三編號一、二
、七、附表貳、五編號一至五、附表貳、六編號五、六、附表貳
、十編號二、附表貳、十三編號一至八所示之物及附表貳、四編
號五帳目清單明細表伍冊中肆─二及肆─三之帳目清單明細表貳
冊均沒收。應執行有期徒刑壹年拾月，扣案如附表貳、二編號一
至三、附表貳、三編號一、二、七、附表貳、五編號一至五、附
表貳、六編號五、六、附表貳、十編號二、附表貳、十三編號一
至八所示之物及附表貳、四編號五帳目清單明細表伍冊中肆─二
及肆─三之帳目清單明細表貳冊均沒收。
Ｄ○○共同連續意圖營利聚眾賭博，處有期徒刑壹年，扣案如附
表貳、二編號一至三、附表貳、三編號一、二、七、附表貳、五
編號一至五、附表貳、六編號五、六、附表貳、十編號二、附表
貳、十三編號一至八所示之物及附表貳、四編號五所示肆─二及
肆─三之帳目清單明細表貳冊均沒收。
Ｅ○○共同連續以加害生命、身體、財產之事，恐嚇他人致生危
害於安全，處有期徒刑陸月；又共同連續意圖營利聚眾賭博，處
有期徒刑壹年陸月，扣案如附表貳、二編號一至三、附表貳、三
編號一、二、七、附表貳、五編號一至五、附表貳、六編號五、
六、附表貳、十編號二、附表貳、十三編號一至八之物及附表貳
、四編號五帳目清單明細表伍冊中肆─二及肆─三之帳目清單明
細表貳冊均沒收。應執行有期徒刑壹年拾月，扣案如附表貳、二
編號一至三、附表貳、三編號一、二、七、附表貳、五編號一至
五、附表貳、六編號五、六、附表貳、十編號二、附表貳、十三
編號一至八所示之物及附表貳、四編號五帳目清單明細表伍冊中
肆─二及肆─三之帳目清單明細表貳冊均沒收。
壬○○、己○○共同傷害人之身體，因而致人於死，各處有期徒
刑陸年。
巳○○、癸○○於檢察官偵查時，證人於案情有重要關係之事項
，供前具結，而為虛偽陳述，各處有期徒刑年陸月。
戌○○共同連續以加害生命、身體、財產之事，恐嚇他人致生危
害於安全，處有期徒刑伍月；又共同連續意圖營利聚眾賭博，處
有期徒刑壹年貳月，扣案如附表貳、二編號一至三、附表貳、三
編號一、二、七、附表貳、五編號一至五、附表貳、六編號五、
六、附表貳、十編號二、附表貳、十三編號一至八所示之物及附
表貳、四編號五帳目清單明細表伍冊中肆─二及肆─三之帳目清
單明細表貳冊均沒收。應執行有期徒刑壹年陸月，扣案如附表貳
、二編號一至三、附表貳、三編號一、二、七、附表貳、五編號
一至五、附表貳、六編號五、六、附表貳、十編號二、附表貳、
十三編號一至八所示之物及附表貳、四編號五帳目清單明細表伍
冊中肆─二及肆─三之帳目清單明細表貳冊均沒收。
天○○共同以其他非法方法，剝奪人之行動自由，處有期徒刑拾
月；又共同連續以加害生命、身體、財產之事，恐嚇他人致生危
害於安全，處有期徒刑伍月；又共同私行拘禁，處有期徒刑拾月
；又共同連續以脅迫使人行無義務之事，處有期徒刑柒月；又共
同連續意圖營利聚眾賭博，處有期徒刑壹年陸月，扣案如附表貳
、二編號一至三、附表貳、三編號一、二、七、附表貳、五編號
一至五、附表貳、六編號五、六、附表貳、十編號二、附表貳、
十三編號一至八所示之物及附表貳、四編號五帳目清單明細表伍
冊中肆─二及肆─三之帳目清單明細表貳冊均沒收。應執行有期
徒刑年拾月，扣案如附表貳、二編號一至三、附表貳、三編號
一、二、七、附表貳、五編號一至五、附表貳、六編號五、六、
附表貳、十編號二、附表貳、十三編號一至八所示之物及附表貳
、四編號五帳目清單明細表伍冊中肆─二及肆─三之帳目清單明
細表貳冊均沒收。
玄○○共同連續意圖營利聚眾賭博，處有期徒刑壹年，扣案如附
表貳、二編號一至三、附表貳、三編號一、二、七、附表貳、五
編號一至五、附表貳、六編號五、六、附表貳、十編號二、附表
貳、十三編號一至八所示之物及附表貳、四編號五帳目清單明細
表伍冊中肆─二及肆─三之帳目清單明細表貳冊均沒收。
丑○○被訴刑法第一百六十五條湮滅關係他人刑事被告案件之證
據部分（即起訴書犯罪事實欄貳、二所載部分）無罪。
子○○被訴刑法第一百六十四條第一項使犯人隱避部分（即起訴
書犯罪事實欄貳、二所載部分）無罪。
Ｄ○○被訴刑法第三十條、第一百六十四條第一項幫助使犯人隱
避部分（即起訴書犯罪事實欄貳、二所載部分）無罪。
未○○被訴妨害宇○○自由、恐嚇取財部分（即起訴書犯罪事實
欄、一所載部分）無罪。
丁○○、玄○○被訴恐嚇寅○○與辰○○○取財及妨害林玉昇自
由部分（即起訴書犯罪事實欄、二所載部分）均無罪。
Ｅ○○被訴恐嚇宙○○部分（即起訴書犯罪事實欄、五後段所
載部分）無罪。
    事  實
壹、前言
一、未○○綽號黑狗，長期經營賭埸（詳事實欄肆），如有賭客
    積欠賭債不還，即鳩集多人以不法方式討債或恐嚇之（詳事
    實欄）。子○○綽號雄仔（諧音松仔、祥仔、依喔雄），
    於民國九十年間因犯傷害致死罪經臺灣高等法院臺南分院判
    決有期徒刑六年六月確定，現在臺灣臺南監獄執行中。己○
    ○綽號龜仔、阿賢。壬○○綽號阿風、莫非，現因違反毒品
    危害防制條例案件在臺灣臺南監獄執行中。Ｄ○○綽號阿昭
    ，曾因違反懲治盜匪、槍砲彈藥刀械管制條例等罪，經臺灣
    高等法院臺南分院判決處有期徒刑八年四月確定，並於八十
    七年四月二十一日執行完畢（不構成累犯），係在未○○經
    營之賭場擔任總務工作。丑○○綽號大男。Ｂ○○綽號世銘
    。Ｅ○○綽號美國仔，因妨害自由案件，經臺灣高等法院臺
    南分院以九十二年度上更(一)字第四五０號判決處有期徒刑八
    月確定，現在臺灣臺南監獄臺南分監執行中。Ｃ○○綽號阿
    西，曾於九十一年間因違反廢棄物清理法罪，經臺灣高雄地
    方法院（檢察官誤繕為本院）以九十一年度簡字第五六四號
    判決處有期徒刑一年二月，緩刑三年，於九十二年一月十五
    日確定。丁○○綽號阿輪，曾於八十二年間因違反肅清煙毒
    條例、麻醉藥品管理條例等案件，經臺灣高等法院法院臺南
    分院及本院分別判決後，定其應執行之刑為有期徒刑四年二
    月確定在案，並於八十六年三月二十六日執行完畢（不構成
    累犯）。天○○綽號川仔，曾因賭博案件，經本院以八十六
    年度新簡字第二七七號判決處罰金一五千元，如易服勞役，
    以三百元折算一日，並於八十六年九月十二日執行完畢（不
    構成累犯）。玄○○綽號賓仔，曾於八十五年間因違反槍砲
    彈藥刀械管制條例、麻醉藥品管理條例等罪，經臺灣高等法
    院高雄分院及臺灣高等法院臺南分院分別判決處應執行有期
    徒刑四年六月及有期徒刑五年八月確定，應於九十六年八月
    十一日執行期滿，現假釋保護管束中（不構成累犯）。另戌
    ○○綽號其生，曾因違反麻醉藥品管理條例案件，經本院以
    八十四年度易字第二九五五號判決處有期徒刑二月，如易科
    罰金，以三百元折算一日，並於八十四年十月五日易科罰金
    ，執行完畢（不構成累犯）。
二、未○○及Ｄ○○、Ｃ○○、Ｂ○○、Ｅ○○、丁○○、天○
    ○、丑○○、玄○○、戌○○等人，以經營賭場及催討債務
    維生。未○○為賭場之老闆，而Ｄ○○、Ｃ○○、Ｂ○○、
    Ｅ○○、丁○○、天○○、丑○○、玄○○、戌○○則分別
    在賭場擔任總務及把風、討債圍事等工作。渠等所經營之賭
    場，若有積欠賭債不還者，即以妨害自由、強制或恐嚇危安
    等方式逼討賭債（詳事實欄），致相關被害人遠離家園，
    逃往他鄉避難。
貳、殺人、偽證、湮滅證據罪之部份
一、緣未○○因氣憤蘇啟彬積欠賭債新台幣（下同）六十萬元，
    經久久催討而未償還，乃於九十年五月十二日上午打電話找
    蘇啟彬之好友綽號「鼠仔」吳明興，至未○○所經營位在台
    南市○○○路○段四二五號「真放肆ＰＵＢ」內，商談代為
    償還之事宜。惟吳明興見未○○及其數十名小弟均不友善及
    氣氛相當不好，且亦不願平白無故償還他人所欠之債務，藉
    故婉拒替蘇啟彬償還而離去。未○○遂於九十年五月十二日
    十四至十五時左右，以0000000000號行動電話打
    電話請蘇啟彬到其所經營「真放肆ＰＵＢ」店內，並指揮其
    手下己○○、子○○、Ｇ○○（被訴使犯人隱避罪部分另行
    審結）三人前往約定之台南市哥巴妻夫旅館附近林森路、崇
    明路交岔口一處統一超商前載蘇啟彬前來商議償債事宜。到
    達店內後，未○○即藉故以三字經責罵蘇啟彬無法依其所開
    出條件償還賭債，並指使手下Ｇ○○、子○○、壬○○、己
    ○○等人，以棍、棒、椅子等物打斷蘇啟彬之手腳。彼等在
    客觀上應能預見以亂棍強力毆打蘇啟彬，可能毆打到蘇啟彬
    之頭、胸、四肢等處，對蘇啟彬將造成傷害，且出手輕重難
    以控制，蘇啟彬亦可能因此傷重致生死亡之結果，仍共同基
    於傷害之犯意聯絡與行為分擔，由Ｇ○○、子○○、壬○○
    、己○○使用事先擺在店內之木棍、鋁棒及椅子等物（嗣為
    警查扣鋁球棒、木棒乙枝、棉被乙件、被害人蘇啟彬受傷時
    穿著之長褲及內褲各乙件，其中除鋁球棒及木棒銷燬完竣外
    ，其餘之物均已返還），強力毆打蘇啟彬之四肢及身體各處
    ，用力之重致鋁棒頭部凹陷，握柄彎曲。不久，蘇啟彬禁不
    起其等毆打凌虐之痛，而苦苦哀求未○○。未○○即命其打
    電話找人借款求救，蘇啟彬陸續以其0000000000
    號行動電話撥給吳明興、劉福枝、曾順良、吳奇準（檢察官
    誤繕其綽號為春長）等人商借款項，惟均沒有著落。其間，
    未○○等人對外聯絡電話除0000000000號外，另
    持用未○○之0000000000號行動電話。未○○明
    知繼續毆打蘇啟彬，終有使其傷重喪命之可能，竟仍基於殺
    人之不確定故意，於蘇啟彬每找一次人借款無著時，即指揮
    手下繼續毆打。Ｇ○○、子○○、壬○○、己○○因不敢違
    抗未○○之命令，乃遵從未○○之指揮，再共同承上傷害之
    犯意毆打之。延至下午四、五時，蘇啟斌因頭部受強力毆擊
    之鈍力傷，致重度腦水腫及顯著貧血，以及大腦海馬溝迴和
    小腦扁桃體有輕度腦疝，且四肢骨折，身體各處傷口流血，
    意識能力漸弱，顯示生命垂危，未○○唯恐劉福枝、曾順良
    、吳明興等人，前來真放肆ＰＵＢ找蘇啟斌而發現上情，明
    知蘇啟斌延誤就醫可能送命，仍承上不確定殺人犯意，一方
    面指派己○○持0000000000號行動電話前往台南
    市○區○○路劉福枝所經營之良力輪胎行找曾順良、劉福枝
    、吳明興等三人，謊稱已經將蘇啟彬送往台南市富強醫院就
    診，以避其追緝，自己則以0000000000號行動電
    話作為聯絡工具，同時於當日十七時許，將蘇啟斌載至離真
    放肆ＰＵＢ不遠處之台南市安平區○○○○街三九六巷十六
    號亥○○（另行審結）家中地下室內，己○○隨後亦至該處
    ，一行人並商討如何處置蘇啟彬。亥○○返家發現上情，恐
    怕禍延自身，又顧念與蘇啟彬之情誼，要求儘快送醫，惟在
    蘇啟彬被送至亥○○家中拖延約一小時後，未○○仍怕被人
    發現其等所為，遂決意不將傷重尚存一息、呻吟哀求儘速將
    其送醫，否則快要不行之蘇啟彬送醫急救，反要子○○指使
    亥○○駕駛其所有車號ＹＸ─六二八六號自小客車搭載壬○
    ○，並用棉被將蘇啟彬包裹，抬進上開自小客車後座內後，
    將蘇啟彬載至雜草叢生人煙稀少之空地丟棄，以免被人發覺
    。亥○○及壬○○二人見蘇啟彬受傷嚴重，急需送醫救治，
    即將蘇啟彬載至雜草叢生人煙稀少之臺南市○○○街虎威訓
    練場附近（億載金城附近）空地放置後，至安平路三一二號
    之公共電話打電話叫救護車，告知億載金城附近有人受傷，
    但於台南市警察局勤務指揮中心值班人員許文亮詢問姓名時
    ，因緊張將電話掛斷而未完成報案程序。幸於當（十二）日
    十八時三十九分另有路人葉健昌發現蘇啟斌受傷呻吟，趕緊
    報案送至郭綜合醫院轉奇美醫院急救。惟蘇啟彬因受有如附
    表壹所示之傷害，造成重度腦水腫及腦疝形成、軀體及四肢
    鈍力輕度至中度廣泛之損傷，嗣於九十年五月十三日凌晨三
    時四十分許，仍傷重不治死亡（子○○、Ｇ○○共同傷害致
    死部分，業經臺灣高等法院臺南分院以九十一年度上訴字第
    一００五號判決Ｇ○○處有期徒刑六年，子○○累犯處有期
    徒刑六年六月確定，嗣經臺灣臺南地方法院檢察署檢察官聲
    請再審，經臺灣高等法院臺南分院以九十四年度聲再字第十
    五號裁定駁回）。
二、案發後，未○○商請巳○○、丑○○、癸○○等三人進行勾
    串，竟在臺灣臺南地方法院檢察署九十年度偵字第五五五五
    號案件，於九十年十月十九日及十二月十五日檢察官偵查訊
    問時，以證人之身分就未○○案發時在場否之重要關係事項
    ，具結後為未○○不在場之虛偽證述，致主要謀畫殺人之未
    ○○得以隱避脫免刑事上之追訴。
、妨害自由及強制罪部分
一、緣未○○對於林玉昇即林玉庭於九十一年某日間，在酒酣之
    際，答應出借三百萬元予其使用，惟事後反悔一事，心生不
    滿，而親自帶領Ｂ○○、天○○、丑○○等人，共同基於以
    脅迫使人行無義務之事及妨害自由之概括犯意聯絡，先數次
    至林玉昇家中脅迫其父寅○○及母親辰○○○（檢察官誤繕
    為林黃麗玉）說：若抓到林玉昇，要將其打死等語，欲以此
    方式，使林玉昇之父母親履行上開借錢之無義務事宜，惟未
    得逞而未遂。繼於九十一年九月間某日晚上七時許，以其他
    非法方法，剝奪林玉昇之行動自由，致寅○○在不得已之情
    況下，答應行無義務之事而借予未○○八十萬元，林玉昇才
    得以於同日晚上十二時許被釋放回來。事後寅○○並依約交
    付發票人為煒昇實業有限公司、面額新台幣四十萬元、票
    載發票日為九十一年九月二十五日之支票及發票人為陳忠
    信、面額新台幣四十萬元、票載發票日為九十一年十月五日
    之支票共二紙予未○○兌現。
二、緣林玉昇在未○○經營之賭場積欠賭債，無力還款。未○○
    遂與Ｂ○○、Ｅ○○、Ｃ○○、天○○、丑○○、戌○○等
    人，共同基於恐嚇之概括犯意聯絡，自九十三年四月至五月
    間，多次前往其家中討債，以加害身體、生命、財產之事，
    連續恐嚇林玉昇之父親寅○○及母親辰○○○稱：要把其全
    家一個一個抓起來打死、若不還錢，要丟炸彈，把其全家炸
    死光光、債務要算二百分的利息、要讓伊事業做不下去等語
    ，並對其家中噴油漆，寫上「欠錢全家死光光」等字，使其
    等心生畏懼而致生危害於安全，並迅速搬離家園。未○○及
    Ｃ○○、Ｂ○○、Ｅ○○等人繼而得知寅○○另有與Ａ○○
    合夥經營一間煒昇實業有限公司（下稱煒昇公司，檢察官誤
    繕為煒昇實業股份有限公司）後，再承上概括犯意聯絡，自
    九十三年六月十一日起至九十三年十月一日止，共同多次至
    煒昇公司，以加害財產之事，連續恐嚇黃昌遠及該公司之員
    工，說：若不將寅○○下落說出，屆時煒昇公司發生事情，
    不要怪伊沒有事先提醒、要搬走公司內所生產的螺絲產品等
    語，使Ａ○○心生恐懼，致生危害於安全，而報警處理。
三、緣酉○○自九十三年一月間起至同年四、五月某日止，在未
    ○○經營之台南市○○○路○段三八０巷六九號八樓賭場中
    積欠賭債約百萬元，無力償還。未○○遂指揮Ｂ○○、天○
    ○、丑○○、丁○○等人，共同基於以脅迫使人行無義務之
    事及妨害自由之概括犯意聯絡，由Ｂ○○、天○○、丑○○
    、丁○○四人於九十三年五月至六月間，數次前往其台南縣
    歸仁鄉○○○街二三號家中，脅迫其母親申○○○說：若不
    還錢，要讓酉○○好看、讓酉○○斷手斷腳等語，並拿水桶
    丟門，欲以此等脅迫手段，使酉○○之母親申○○○替酉○
    ○清償上開賭債之無義務事宜，惟未得逞而未遂；繼於九十
    二年五月八日，未○○等人找到因無法償還債務，而逃離家
    園之酉○○，並將之私行拘禁在台南縣歸仁鄉○○村○○○
    街二八八號旁Ｂ○○所有之一處鴿舍裡，且毆打成傷（傷害
    部分未據告訴），致申○○○在不得已情況下，答應替酉○
    ○清償賭債而行無義務之事，酉○○才得以被釋放回來，事
    後申○○○即將位於台南縣歸仁鄉○○○街二三號房屋變賣
    後清償上開酉○○積欠之賭債。
四、宙○○係未○○之表兄，於九十三年三月間在台南縣仁德鄉
    往六甲鄉方向一處未○○所經營之賭場賭博，一夜之間賭輸
    總計三百十五萬元，因無力償還，乃商請友人黃清茂（公訴
    人誤繕為黃○○）陪同至台南縣仁德鄉特力屋旁花蝴蝶卡拉
    ０Ｋ內之賭場找未○○處理說項。惟宙○○與黃清茂至上開
    賭場後，又再次下場賭博，而積欠五十萬元之賭債。事後宙
    ○○逃跑避不見面，未○○心生不滿，認黃清茂亦有參與該
    筆五十萬元賭債之賭博，應與宙○○共同負責清償，遂自九
    十三年四月起至五月間止，與Ｂ○○、Ｃ○○、天○○等人
    ，共同基於以脅迫使人行無義務之事之概括犯意聯絡，連續
    數次至其配偶經營之理髮店脅迫其配偶稱：若不還五十萬元
    ，要放火燒房屋等語，並在該理髮店及其住家鐵門潑灑油漆
    寫：「要你全家死光光」等字，致黃清茂之配偶心生畏怖，
    不得已交付現金三萬元及發票人楊慶和、面額分別為新台幣
    五萬元之支票二張、面額為十萬、十七萬元之支票各一張予
    被告未○○，而行無義務之事。嗣未○○於九十三年七月二
    十九日及同年八月二十五日分別提示兌現二張面額五萬元之
    支票。
肆、經營賭場部分
一、未○○基於意圖營利之概括犯意聯絡，自九十二年十一月間
    起至九十三年九月十七日止，出資經營賭場，連續提供台南
    市○○○路○段羅浮宮對面巷內鐵皮屋、中華東路三段三八
    ０巷六九號八樓處及台南縣仁德鄉○○路五二０號之花蝴蝶
    卡拉ＯＫ內等處，為公眾得出入之賭博場所，聚眾賭博，並
    僱用與之有概括犯意聯絡之Ｄ○○擔任總務、丙○○（另行
    審結）任會計、Ｃ○○（公訴人當庭追加起訴）、Ｂ○○、
    Ｅ○○、丁○○、天○○、丑○○、玄○○、戌○○等七人
    則擔任把風、討債圍事等分工。該等賭場之賭博方法係以天
    九牌（俗稱黑粒仔）賭博，莊家由賭客輪流擔任，每次下注
    最高金額由莊家視情形而定，而下注輸贏每一萬元則由經營
    者抽三百元，二萬元抽五百元，每日營業時間長短不定，營
    利每日約數十、數百萬元不等。期間，未○○復承上概括犯
    意聯絡，與庚○○（另行審結）共同基於意圖營利之概括犯
    意聯絡，自九十三年八月十七日至二十四日止，一起出資經
    營賭場，連續提供台南市○○路六十二號地下室內，為公眾
    得出入之賭博場所，聚眾賭博，其賭法及營利抽頭之方式均
    與上揭賭場相同。而未○○及庚○○並僱用與之有概括犯意
    聯絡之Ｄ○○擔任總務，再由Ｄ○○找人擔任會計、把風、
    圍事等職。
二、嗣經由臺灣臺南地方法院檢察署檢察官指揮警方及臺南市調
    查站長期監察蒐證後，於九十三年九月十七日執行搜索時查
    獲上情，並扣得如附表貳所示之賭具、帳冊、支票、賭客聯
    絡簿、支票清單明細、記帳單等物，而查知上情。
伍、案經臺灣臺南地方法院檢察署檢察官自動檢舉並指揮法務部
    調查局台南市調查站、內政部警政署刑事警察局偵八隊、高
    雄市政府警察局、高雄縣政府警察局、台南市警察局、台南
    縣警察局、台南憲兵隊等單位共同調查後偵查起訴。
    理  由
壹、有罪部分
（壹）殺人、偽證、湮滅證據部分
甲、被告未○○
一、訊據被告未○○固坦承：伊綽號是黑狗，認識死者蘇啟彬，
    死者蘇啟彬有積欠伊五、六十萬元，但不是賭債。九十年五
    月十二日伊有找綽號鼠仔的人（即證人吳明興）到「真放肆
    ＰＵＢ」去聊天，並順便談到要叫證人吳明興代替死者蘇啟
    彬還錢，但證人吳明興不願意，就藉故離開。嗣於當天十一
    、十二時許，同案被告Ｇ○○有打電話給死者蘇啟彬，電話
    打通後，同案被告Ｇ○○把電話拿給伊聽，伊有和死者蘇啟
    彬聊天，並問死者蘇啟彬為何積欠同案被告Ｇ○○錢，死者
    蘇啟彬說是故意的，伊就去上廁所。後來伊和同案被告丑○
    ○、巳○○要離開「真放肆ＰＵＢ」時，有看到同案被告Ｇ
    ○○、子○○和死者蘇啟彬三人進來，當時店內沒有其他人
    。之後伊在同案被告癸○○家中玩牌、睡覺到凌晨，再回到
    「真放肆ＰＵＢ」後，同案被告Ｇ○○有告訴伊事情經過。
    後來同案被告Ｇ○○又打電話給伊，請教伊哪個律師比較行
    ，後來伊等約在金多寶遊戲場見面，當時現場有同案被告Ｇ
    ○○、子○○、己○○、壬○○和伊等情不諱，惟矢口否認
    有殺人之行為，辯稱：當天下午二至三時許，伊沒有叫死者
    蘇啟彬到「真放肆ＰＵＢ」，是同案被告Ｇ○○聯絡的，與
    伊無關，伊也沒有指揮同案被告Ｇ○○和子○○去載死者蘇
    啟彬，後來伊不知道死者蘇啟彬在「真放肆ＰＵＢ」發生何
    事，也沒有去同案被告亥○○家中地下室云云。選任辯護人
    並以：檢察官起訴被告未○○涉犯本件殺人等部分，違反刑
    事訴訟法第二百六十條再行起訴之規定，應諭知不受理之判
    決。惟查：
  (一)程序方面：
    按刑事訴訟法第二百六十條第一款所謂之新事實新證據，祇
    須為不起訴處分以前未經發現至其後始行發現者，且足認被
    告有犯罪嫌疑者為已足，並不以確能證明犯罪為必要，既經
    檢察官就其發現者據以提起公訴，法院即應予以受理，為實
    體上之裁判（最高法院四十四年台上字第四百六十七號判例
    參照）。次按不起訴處分已確定者，對於同一案件，固以不
    得再行起訴為原則，但上訴人既於另一傷害案內，自白前次
    事件係想把他殺掉，免得丟臉云云，此項自白，自可認為前
    經不起訴之殺人案件之新證據，以再行起訴，原為法之所許
    ；又不起訴處分確定後，因傳訊證人發見新證據者，依刑事
    訴訟法第二百三十九條第一款（現行法第二百六十條）規定
    ，與同法第四百十三條（現行第四百二十條）第一項第六款
    ，所謂確實之新證據，其情形不同。最高法院二十七年上字
    第七三四號及司法院二十六號院字第一六四一號解釋意旨可
    資參照。準此可知刑事訴訟法第二百六十條第一款得再行起
    訴要件「發現新證據者」之新證據，並不以處分當時即已存
    在而發現在後者為必要，顯較同法四百二十條第一項第六款
    再審要件「發現確實之新證據」之新證據涵義為廣。茲查，
    本案被告未○○雖曾因同一案件，經臺灣臺南地方法院檢察
    署檢察官不起訴處分確定在案，有臺灣臺南地方法院檢察署
    檢察官九十年度偵字第五五五五號不起訴處分書可按（見偵
    五五五五號卷第二四四至二四八頁）。惟查，臺灣臺南地方
    法院檢察署檢察官於九十三年九月十七日指揮警、調人員持
    本院核發之搜索票，執行被告未○○、Ｄ○○等人涉嫌賭博
    案件之搜索行動，扣得被告Ｄ○○手寫載明「原三十四萬→
    松二萬、小南二萬、律師十萬、小南家三萬、小南家二萬」
    之帳單，經調閱通聯紀錄，並傳訊承辦前案之司法警察鍾振
    法、黃啟、劉嘉慶了解相關案情，及同案被告兼證人壬○○
    、己○○、亥○○及子○○等人到案調查後，互核渠等證稱
    ：被告未○○於案發當時即九十年五月十二日下午確實有在
    「真放肆ＰＵＢ」及被告亥○○家中地下室等案發現場等情
    一致，故認被告未○○與同案被告子○○、Ｇ○○、林昆耀
    、己○○等人有共同正犯關係之犯罪嫌疑。則扣案之被告Ｄ
    ○○手寫帳單及證人壬○○、己○○、亥○○、子○○等人
    之前揭證詞，均係被告未○○前為檢察官不起訴處分後始行
    發現之證據，依首揭說明，自應認係新證據。檢察官據以提
    起公訴，於法尚無不合。
  (二)實體認定：
  １右揭事實，業據證人陳靜美證稱：「（九十年五月十二日
    間，妳及蘇啟彬、未○○（綽號黑狗）等人使用行動電話為
    何？）當時，我本人使用行動電話0000000000，
    蘇啟彬使用的行動電話0000000000，是我以我弟
    弟陳封進名義申請拿給蘇啟彬使用，未○○（綽號黑狗）使
    用0000000000，我打過這些電話。」、「（九十
    年五月十二日蘇啟彬而出門是為何事？）九十年五月十二日
    約中午十二時，當時我與蘇啟彬在台南市○○路哥爸妻夫旅
    社休息，蘇啟彬接到未○○來電，因為電話一拿起來就說「
    黑狗仔」，而黑狗是未○○的綽號。電話中他有說你是不是
　  喝醉了，隨後向我表示他要去跟「黑狗」見面，我問他要怎
    麼去，他表示「黑狗」要派人來路口超商接他，蘇啟彬隨後
    即外出，直到大約下午三時許，蘇啟彬的小弟「阿文」（名
    字不清楚）打電話給我，表示要拿蘇啟彬的隨身皮包，我告
    訴他到哥爸妻夫旅社拿，「阿文」到哥爸妻夫旅社後，我問
    「阿文」要拿蘇啟彬的隨身皮包做什麼，「阿文」回答要拿
    蘇啟彬的證件，但是我找遍了房間，都沒看到蘇啟彬的隨身
    皮包，因此告訴「阿文」，蘇啟彬自己拿皮包走了，我就一
    直打蘇啟彬的行動電話，但是一直都通話中，後來又關機，
    到了下午六時許，我接到警方電話，表示蘇啟彬人在郭綜合
    醫院，我趕到郭綜合醫院時，發現蘇啟彬人已昏迷不醒，當
    場即有警方人員向我詢問有關蘇啟彬的事情，我大約在七時
    左右，打電話回卡樂餐廳通知「阿文」蘇啟彬出事了，後來
    大約晚上十點，我見郭綜合醫院處理情形不佳，主動提出轉
    院至奇美醫院，大約隔日三時許，蘇啟彬即遭宣告不治死亡
    。」、「（蘇啟彬接黑狗的電話後至出門期間有無提到男仔
    及雄仔的名字？）他只有提到黑狗。」、「（未○○（綽號
    黑狗）與蘇啟彬之債務往來，其詳情為何？）蘇啟彬曾告訴
    我，他曾（約八十九年間）至未○○所經營的地下賭場賭博
    ，欠下未○○約新台幣六十萬元左右之賭債，另九十年五月
    間，蘇啟彬正經營地下賭場，並讓未○○插乾股，但蘇啟彬
    在事情發生前數日，曾向我抱怨未○○有小弟在賭場內賭博
    輸錢不還，且未○○集團成員有關賭場帳目不清，但詳情為
    何我不清楚。」、「（黑狗有無向蘇啟彬催討過賭債？）有
    ，我有聽蘇啟彬講過。」、「（你有無聽過蘇啟彬有欠子○
    ○或Ｇ○○賭債？）沒有。」等語（見偵七八一一號卷第三
    宗第十七、十八、十九頁）；證人吳明興證稱：「．．．
    九十年五月十二日當天早上，是未○○親自打電話約我到「
    真放肆ＰＵＢ」解決蘇啟彬的債務，而在當天下午，蘇啟彬
    打電話向我求救時，未○○又以蘇啟彬的行動電話與我通話
    ，最後又有一名自稱是未○○小弟的男子，到良力輪胎行傳
    話．．．。」、「（你是否知道蘇啟彬在「真放肆ＰＵＢ」
    被殺的經過？請詳述說明？）九十年五月十二日，我自「真
    放肆ＰＵＢ」回家後，我即繼續睡午覺，大約下午二點多，
    蘇啟彬打電話給我，說「鼠哥」趕快來救我，他現在人在「
    真放肆ＰＵＢ」，快被未○○等人打死了，要求我趕快過去
    救他。未○○則將蘇啟彬的電話搶過來，告訴我，因為早上
    我在「真放肆ＰＵＢ」即有不快的感覺，我認為事態嚴重，
    趕快起身到蘇啟賓大哥劉福枝經營的良力輪胎行（台南市○
    區○○路）與劉福枝商討如何救蘇啟彬，在我向劉福枝求救
    之路上及到達良力輪胎行後，蘇啟彬又連續打了五、六通電
    話給我，當時曾順良（現任台南市議會副議長）亦在場共同
    商討，．．．，曾順良乃指派服務處人員「陳姐」到富強醫
    院查看未○○所說是否屬實，但「陳姐」回報，蘇啟彬並沒
    有在富強醫院，．．．我等人則再打蘇啟彬的電話查證，但
    蘇啟彬電話都打不通，後來我就離開良力輪胎行，約到隔天
    凌晨二時左右，曾順良託人打電話告訴我，蘇啟彬在奇美醫
    院，我乃趕過去，過不久，醫院則宣佈蘇啟彬已經傷重不治
    死亡．．．」等語（見偵九八一一號卷第二宗第五九、五七
    至五八頁）；證人劉福枝證稱：「（吳明興是否曾在九十
    年五月十二日，親自前往臺南市○○路一五三號之二大勝輪
    胎行，請你營救蘇啟彬？若然，經過情形為何？）我記得當
    日下午我在家中睡午覺，公司打電話通知我回去輪胎行，說
    有要事處理，我約在下午四、五點到輪胎行，我到輪胎行時
    ，發現吳明興在現場，吳明興向我表示，蘇啟彬與綽號黑狗
    的未○○有債務糾紛而被押出去，．．．過不久，即有不知
    名男子．．．來公司，表示蘇啟彬已送到富強醫院，當時我
    記得曾順良亦在場，渠指派服務處人員「陳姐」到富強醫院
    探親，但是「陳姐」回報並沒有找到人，我隨後亦趕到富強
    醫院，仍是未找到，因此回到公司等候，到了晚上，有人通
    知我表示蘇啟彬的女友（名字不記得）說蘇啟彬被送到奇美
    醫院我才趕到奇美醫院探視」、「九十年五月十二日下午，
    我接獲公司電話，回到輪胎行營救蘇啟彬後不久，公司人員
    即通知有人指名要找我，我與曾順良及吳明興等三人出外查
    看．．．。」等語（見偵九八一一號卷第二宗第八五頁）；
    證人曾順良證稱：「（請你詳述九十年五月十二日，吳明
    興為積欠未○○賭債之被害人蘇啟彬到崇明路一五三號之一
    二大勝輪胎行求救經過情形？）當日下午，蘇啟彬遭人綁票
    ，打電話向吳明興求救，吳明興立即趕到台南市○○路上址
    要向轉向蘇啟彬大哥劉福枝求救，劉福枝即為前述大勝輪胎
    行負責人，當時劉福枝不在，正巧我在公司二樓，吳明興即
    告訴我蘇啟彬因積欠未○○六十萬元未還，遭未○○綁票被
    打得半死以電話向吳明興求救，電話中有呻吟的聲音，我乃
    要吳明興打電話聯絡劉福枝速回公司處理，劉福枝接獲消息
    後後，即刻趕回輪胎行，隨即積極與未○○聯絡，協商解救
    蘇啟彬事宜，．．惟未○○據不透露蘇啟彬行蹤，再經電話
    交涉後，對方才謊稱蘇啟彬當時人在富強醫院，我在現場即
    指派服務處人員「陳姐」趕到富強醫院確認蘇啟彬行蹤，陳
    姐探視後回報蘇啟彬不在富強醫院，嗣後，未○○集團即不
    再接劉福枝、吳明興電話。」等語（見偵九八一一號卷第二
    宗第六九頁）；證人許春鳳證稱：「（蘇啟彬被毆當天，
    有人找你到醫院看他？）「鼠仔」（即證人吳明興）來服務
    處找劉董（即證人劉福枝），找不到就到二樓找曾副座（即
    證人曾順良），說蘇啟彬被押，希望有人幫忙，是誰押走他
    ，我沒有聽清楚，隔一會兒「鼠仔」又說他被送去富強醫院
    （在富強路與崇學路的路口），離服務處不遠，服務處在崇
    明路，副座叫我過去看看，我過去找不到人，我回到服務處
    聽說他被送到奇美醫院．．．。」等語（見偵九八一一號卷
    第二宗第七三、七四頁）；證人吳奇準證稱：「（九十三
    年五月十二日十六點二十五分，蘇啟彬被殺當天他以000
    0000000打你住家電話０六─0000000，通話
    時間一二九秒是談何事？）當天他是要跟我借五十萬，他一
    直拜託要我一定要借他五十萬，我跟他說我問問看我再打給
    你，我過不久打給他說借不到，但他還是一直拜託，可是我
    當時沒錢所以沒有借他。」等語（見九八一一號卷第三宗第
    一八四頁）；證人子○○證稱：「（請詳述九十二年五月
    十二日蘇啟彬在真放肆ＰＵＢ被殺害的詳細經過情形？）當
    天真放肆ＰＵＢ營業到早上八時休息後，我與未○○（黑狗
    ）、綽號阿風 (筆錄為阿峰，即壬○○）及Ｇ○○等人在店
    內處理賭的問題，然後黑狗就叫綽號阿賢（即己○○）來真
    放肆ＰＵＢ裡面，．．．之後綽號東門鼠（吳明興）來到店
    裡面與黑狗談事情約半小時左右就離開了，接著下午Ｇ○○
    就找我及阿賢一起去林森路與崇明路口（哥爸妻夫飯店旁）
    載蘇啟彬到真放肆店裡面要談賭帳的事情，．．．，，我們
    回去時丑○○及巳○○及兩三位朋友正要離開，當時店裡面
    只剩下我、Ｇ○○、阿賢、阿風 (筆錄載為阿峰）、蘇啟彬
    及未○○在場，．．．，他們二人（即未○○與蘇啟彬）起
    了口角，蘇啟彬講話不太好聽，我聽了不爽，到後門拿了一
    支鋤頭炳進來，而Ｇ○○到店內吧台拿了一支鋁棒，我就將
    蘇啟彬拖到舞場中間拿鋤頭炳打蘇啟彬的雙腳膝蓋，蘇啟彬
    倒地後Ｇ○○持鋁棒不斷毆打他的雙手部位，我也繼續毆打
    他的雙腳，而阿賢及阿風 (筆錄為阿峰）兩人分別拿店內的
    椅子毆打蘇啟彬，我們四人圍毆蘇啟彬有一二十分鐘，打完
    之後蘇啟彬意識還很清楚，但倒臥在舞場中間，．．．我下
    樓時看到蘇啟彬全身受傷呈現黑色躺在地上而且還有流血，
    現場還有未○○、Ｇ○○、阿賢及阿豐 (筆錄為阿峰），．
    ．．。」、「（為何阿賢的事要未○○出來講？為何蘇啟彬
    和未○○的事要由你們來動手打人）因為未○○聽蘇啟彬講
    話不爽，我們看老大不爽我們出面打他，未○○在旁看沒有
    講話，．．．。」、「（據在場其他證人指證，是未○○叫
    你們毆打蘇啟彬的？）未○○和蘇啟彬講得不高興。」、「
    （是否未○○暗示你們出手？）這個不用未○○暗示我們也
    知道他的意思。」、「（未○○是否有阻止你們打蘇啟彬？
    ）沒有。」、「（案發後如何出面投案？律師是何人聘請？
    請詳述。）案發後於同年五月十三日我與Ｇ○○在一起，未
    ○○打電話給Ｇ○○，叫我們到台南縣永康市○○路金多保
    （應為金多寶之誤）電子遊藝場，然後Ｇ○○通知阿賢到台
    南縣永康市○○路金多保電子遊藝場，．．．未○○從金多
    保電子遊藝場內走出來，叫阿賢到店內，過沒多久未○○走
    出來坐到車上，叫說要阿賢及Ｇ○○出面頂罪，但問說怎麼
    沒有看到阿賢，我回答沒有看到，未○○就罵三字經，我就
    說不然我和Ｇ○○出面頂罪好了，然後未○○就開自己的車
    子走了，我便載Ｇ○○回我家看我父親，途中Ｇ○○有與未
    ○○聯絡出面頂罪事宜，未○○有把律師的電話給Ｇ○○要
    他跟律師聯絡，之後Ｇ○○與律師李金澤約同日十七時三十
    分至十八時在台南縣永康市○○路與大灣路口見面，再由李
    金澤律師帶我們到第四分局投案，當時未○○都沒有出面。
    」、「九十三年五月十二日當天下午四、五點左右，阿賢找
    我至亥○○家中借車，由阿賢開一台黑色喜美自小客車，載
    我至亥○○家中（台南市○○○○街三九六巷十八號），由
    我向亥○○拿車鑰匙，將三菱墨綠色自小客車（ＹＸ－六二
    八七）由我開回真放肆ＰＵＢ，但阿賢沒有和我一起回到真
    放肆ＰＵＢ，他是過了一陣子才回來，等阿賢回來真放肆Ｐ
    ＵＢ，我和Ｇ○○將蘇啟彬架到向亥○○借的車上，阿賢和
    阿風 (筆錄為阿峰）開一部車，黑狗自己開一部車，我們三
    部車開到亥○○家（在安平區），印象中好像阿賢、阿風和
    Ｇ○○將蘇啟彬架到地下室，我去停車，現場有我、亥○○
    、Ｇ○○、壬○○、蘇啟彬、未○○及己○○等七人，我們
    在該處停留有一段時間，亥○○拿了一條被單到地下室，由
    亥○○及壬○○將蘇啟彬包起來，他們倆人將蘇啟彬抬到亥
    ○○車上，載到外面丟棄，我和Ｇ○○就坐計程車回到真放
    肆ＰＵＢ整理現場，阿賢和黑狗他們就各自開車離開。」、
    「（蘇啟彬被帶到亥○○家地下室時，傷勢如何？）當時他
    傷勢很嚴重，但是我叫他的時候，他還會小聲的呻吟。」、
    「（九十年五月十二日你們在真放肆ＰＵＢ毆打蘇啟彬時，
    現場是不是黑狗控制？）是黑狗在控制。」；「我跟Ｇ○○
    到林森路哥爸妻夫的十字路口前去載他（即蘇啟彬）的。」
    、「（阿賢有去嗎？）有，是我們三人去載蘇啟彬，阿賢開
    車。」、「我有叫他（蘇啟彬），他有回應，他受傷已經很
    嚴重。」等語（見偵九八一一號卷第四宗第九十、九一、九
    二、八四、一七０、一七一、一七二、一七三頁；本院卷(三)
    第九二、一００頁）；證人壬○○證稱；「（你在真放肆
    ＰＵＢ目擊蘇啟彬被打時，現場有誰？）現場有黑狗（未○
    ○）、雄仔（子○○）、小男（Ｇ○○）、綽號龜仔，大男
    （丑○○）我不確定是否在場。」、「（當時黑狗未○○在
    做什麼？）他在指揮他們說要把蘇啟彬的手腳打斷。」、「
    （全場是黑狗未○○在控制？）是。」、「（蘇啟彬快死掉
    時，現有的人有變動？）沒有。還是原來的那些人，有「小
    男」、「雄仔」、黑狗、「龜仔」，後來「雄仔」叫我和另
    外一個第一次見面的人一起把屍體載到億載金城，把蘇啟彬
    丟在那邊，我們到安平路時叫救護車，我們人跑掉。」、「
    （你如何毆打蘇啟彬？）當日蘇啟彬到達真放肆ＰＵＢ後，
    和黑狗談事情，兩人談的很不愉快，未○○就叫子○○和Ｇ
    ○○要打斷蘇放彬的手腳，子○○與Ｇ○○就開始毆打蘇啟
    彬，停下來以後，黑狗就叫蘇啟彬找人來保他，但蘇啟彬找
    不到人來保他，黑狗就很生氣，子○○與Ｇ○○又開始毆打
    他，打完後子○○拿鋤頭炳給我，Ｇ○○拿球棒給龜仔，由
    我和龜仔輪流毆打蘇啟彬，．．．。」、「（你們共有幾人
    毆打蘇啟彬？何人下令？）有我、龜仔、子○○與Ｇ○○共
    四人毆打蘇啟彬。是黑狗下令的。」、「（蘇啟彬遭你們毆
    打期問，有無打電話求救？）他完全沒有拿電話的機會，都
    是黑狗和子○○打通後再讓他接聽，若對方不來保蘇啟彬，
    就繼續毆打蘇啟彬。」、「我、Ｇ○○、己○○、子○○及
    蘇啟彬我們在（台南市○○○○街三九六巷十八號）地下室
    等。而未○○與很像編號Ｇ的男子（經認照結果是同案被告
    亥○○）那時也在屋內，我們在地下室等了約一個小時，未
    ○○到地下室去，過沒多久很像編號Ｇ的男子接著也跟著出
    現，不知道是何人說蘇啟彬快不行了，子○○便叫我與很像
    編號Ｇ的男子將蘇啟彬載至五期重劃區，在打電話報警。很
    像編號Ｇ的男子就將蘇啟彬載至億載金城附近空地，由我們
    兩人抬下車丟棄。」、「（當時蘇啟彬狀況很危險，為何沒
    把送到醫院？）送醫院要寫資料。」、「（你們當時有討論
    要送醫院？）我沒聽到，未○○叫我做什麼，我就做什麼。
    」等語（見偵九八一一號卷第四宗第六一、六二、一四三、
    一四四、一四六、一四八頁）；證人己○○證稱：「（蘇
    啟彬與未○○有無債務糾紛？）蘇啟彬到未○○另一個賭場
    賭博，欠未○○一筆六十萬元的賭債。」、「（你和未○○
    是何關係？他有何綽號？）我算是跟他，所以算是我的老闆
    ，我離開臺南之前三年多都是跟著他，我都是稱呼他為狗哥
    ，他的綽號叫黑狗。」、「（（司法警察提示電話: 000
    0000000通聯）該電話是否為你所使用？）這支電話
    不是我使用，但當天我們四人在一起是共同使用，有「阿雄
    」、「小男」、未○○和我，當天阿雄用這支電話打電話到
    我家裡，說未○○要問蘇啟彬賭場的經營狀況，叫我過去，
    我不知道他會找蘇啟彬過去，所以我搭計程車到真放肆ＰＵ
    Ｂ與他們會合，當天我們四人的行動是一，所以共用這支電
    話，他們出去就叫我拿這支電話，所以該電話的通聯紀錄及
    基地台位置及我當天的行進路線完全一致，所以應該是我使
    用沒錯。」、「．．．我應該是在九十三年五月十二日十四
    時二十二分左右黑狗用這支電話0000000000打給
    蘇啟彬，要他來真放肆ＰＵＢ談論賭債問題，我就開黑狗的
    車．．．至蘇啟彬林森路上戈巴契夫賓綰的住處去載他回到
    真放肆ＰＵＢ談論賭債問題。」、「（你和子○○帶蘇啟彬
    到真放肆ＰＵＢ現場有哪些人？）未○○、子○○、Ｇ○○
    、阿風還有我及蘇啟彬共六人。」、「（當時真放肆ＰＵＢ
    現場發生何事？）未○○與蘇啟彬兩人在談論賭場債務問題
    ，蘇啟彬沒有辦法馬上還給未○○賭債，未○○起身將蘇啟
    彬踹倒在地，子○○（持鋤頭炳）、Ｇ○○（持鋁棒）及阿
    風（持店內鐵製的高腳椅）三人見未○○毆打蘇啟彬，也上
    前不斷的毆打手腳部位，直到蘇啟彬跪地後，才暫時停止，
    然後未○○就用手機叫蘇啟彬打給東門鼠，叫東門鼠幫蘇啟
    彬處理債務，東門鼠不願意幫蘇啟彬處理，．．．，而每打
    完一次，黑狗就讓蘇啟彬打電話求救，求救無效就繼續在毆
    打蘇啟彬，．．．。」、「（蘇啟彬有向誰求救過？）他都
    是打給東門鼠求救比較多，其中有一通好像是打給綽號準仔
    要向他借五十萬，但也沒有借到。」、「（劉福枝是誰去通
    知說蘇啟彬已經送富強醫院？）我本來在門口把風，未○○
    叫我過去，他打電話給劉福枝，問他要不要幫蘇啟彬處理債
    務，如果不要就去醫院看蘇啟彬，然後我就開黑狗的車子拿
    0000000000手機出發到劉福枝位於崇明路上的輪
    胎行，我到的時候，請員工去叫劉福枝出來，我就跟劉福枝
    說是黑狗叫我來的，彬哥已經送富強醫院了，然後我就回到
    真放肆ＰＵＢ。」、「之後子○○就打電話給我，要我到亥
    ○○家中，我到的時候現場有子○○、阿風、Ｇ○○、亥○
    ○及我，阿風告訴我說蘇啟彬被阿風及亥○○丟在附近，而
    且他說他有叫救護車，而子○○說未○○要我們四個人到學
    甲的電動玩具店，當時我們四個人是坐計程車去的，我們就
    在店裡休息，直到五月十三日早上未○○又撥打00000
    00000要我們四個人到永大路金多寶電子遊藝場。」、
    「（蘇啟彬在真放肆ＰＵＢ被人凌虐毆打時，現場由何人控
    制？）是未○○在控制的，子○○、Ｇ○○、阿風及我都是
    聽未○○的。」；「（當天誰載蘇啟彬過去真放肆ＰＵＢ？
    ）Ｇ○○、子○○及我，．．．。」等語（見一二九一七號
    卷第五二、五三、五四、五五、五六頁：本院卷(五)第一八六
    頁）；證人亥○○證稱；「（請詳述九十年五月十二日，
    蘇啟彬被帶到你住處之經過？）當天下午四、五點左右，我
    太太打電話跟我說家裡發生很大的事，要我趕快回家，我馬
    上趕回家中，我回到家後看見子○○．．．在客廳，我聽到
    地下室傳來有人哀嚎的聲音，我就走到地下室看到蘇啟彬全
    身是血躺在地上哀嚎，當時地下室現場有黑狗（未○○）、
    Ｇ○○（小男）、己○○（阿賢）及兩名我不認識的男子（
    其中一人很像壬○○，但我只見過一次面沒有辦法很肯定的
    指證出來），然後我就回到客廳跟子○○說：彬哥這個要送
    醫院不要再將人放在地下室，子○○沒有說話，就走到地下
    室與黑狗他們討論，過了一下子地下室及來叫我拿毛毯下去
    地下室，我就到我的自小客車ＹＸ－六二八七號，車上拿了
    一條毛毯到地下室，我們所有在場的人，就七手八腳的將蘇
    啟彬用毛毯抬到我的車上，再由我開車載很像壬○○的男子
    將蘇啟彬丟在億載金城附近。」、「（當時蘇啟彬傷勢如何
    ？）當時蘇啟彬上半身是赤裸，下半身穿長褲，全身是傷而
    且流了很多血，我扶他起來感覺他的腳是斷掉的，他的瞳孔
    有放大的現象，我一直叫他的名字怕他死掉，當時他一直喊
    痛，他叫我趕快幫他送醫院。」、「（當時現場何人控制作
    主？）以我當時所看到的應該是未○○在控制，都是子○○
    叫我要怎麼做。」、「（為何你會認為現場是未○○在控制
    ？）因為我到地下室時，看到未○○坐在沙發上很大聲的在
    叫罵蘇啟彬，而其他的在場人都在旁邊沒有人敢說話，蘇啟
    彬則是躺在地上哀嚎呻吟。」；「（九十年五月十二日何時
    回到你家？）大約四、五點左右。」、「（你有沒有看到傷
    者？）有，那時候是我開車，他叫蘇啟彬。」、「（他（蘇
    啟彬）當時有無說什麼？他叫我趕快送醫院，他撐不下去了
    。」、「（在你家待多久？）約一個小時。」、「（你在九
    十二年十二月二十二日是否有到地檢署接受詢問，說當時四
    、五點你回家後，發現當時你們家地下室除了有己○○、Ｇ
    ○○、黑狗、壬○○，另一個你不認識？）是在一樓。就是
    他們拿相片給我看。」、「（請審判長提示偵9811七之五卷
    第57頁筆錄（審判長提示偵9811七之五卷第57頁筆錄），當
    時候是不是這樣講？）是。但當時他們人在一樓，子○○叫
    我下來，我當時在三樓，地下室也有很多人。」、「（你剛
    才一直說你有類似聽到未○○的聲音，但你在檢察官訊問時
    是說你有看到未○○坐在．．．控制現場，對不對？）對。
    這是我第一次到地下室看到的情形，後來我就沒有再到地下
    室去。」、「（你回答我的問題及回答檢察官的問題答案不
    一樣，哪一個正確？）九十年五月十二日案發當時未○○有
    在我家。」、「（最後一次司法警察作初步詢問，之後檢察
    官覆訊，是否出於你的自由意志？）是，我是在自由意識下
    說我有載蘇啟彬出去等內容。」、「（你曾說過，在九十年
    五月十二日當天未○○坐在沙發上大聲叫罵，他是在叫罵誰
    ？）罵蘇啟彬。很多人在旁邊。」、「（是在誰旁邊？）都
    站在蘇啟彬的周圍，未○○坐在沙發上。」等語（見偵九八
    一一號卷第五宗第五七、五八、五九頁；本院卷(三)第二八０
    、二八一、二八六、二八七、二八八、二八九頁）等語明確
    ，且互核其等所供述及證稱之情節大致相符，足堪信實。
  ２次查，證人陳靜美、吳明興、子○○、壬○○、己○○及亥
    ○○等人均證稱：被告未○○於九十年五月十二日下午二時
    至六時間，死者蘇啟彬被毆打時，有在場指揮乙節屬實，業
    已前述，且參以0000000000號行動電話於九十年
    五月十二日中午十二時至下午六時間之基地台位置大多在台
    南市○區○○○街七十號六樓頂及台南市安平區，足資證明
    使用該支行動電話之同案被告未○○（詳如後６述）於該段
    時間係在真放肆ＰＵＢ（台南市○區○○○街七十號六樓頂
    之基地台位置，是在真放肆ＰＵＢ附近，見本院卷(五)第四六
    七七頁）及台南市安平區內（台南市安平區○○○○街三九
    六巷十八號之一同案被告亥○○住處即在安平區內）無訛。
    因此，於九十年五月十二日下午二時至六時間，死者蘇啟彬
    在真放肆ＰＵＢ多次被子○○、Ｇ○○、壬○○及己○○以
    棍、棒等堅硬之物毆打，並被帶至亥○○家中地下室延誤就
    醫而不治死亡一事，確實是由被告未○○在場控制指揮，足
    以認定。被告未○○辯稱：伊於案發當時不在場云云，自難
    採信。
  ３此外，復有指認照片資料（陳靜美：偵九八一一號卷第三宗
    第九至十五、六九至八一頁；吳明興：同上卷第一六二至一
    七六頁；子○○：偵九八一一號卷第二宗第九至十五頁、第
    四宗第一六二至一六九頁；壬○○：偵九八一一號卷第一宗
    第九六至一一二頁、第四宗第四六至五九、一三二至一四二
    頁；己○○：偵一二九一七號卷第四一至五十頁；亥○○：
    偵九八一一號卷第二宗第一三八至一四四頁；）、0000
    000000號、0000000000號、000000
    0000號通聯紀錄（見偵一二九一七號卷第三十至四十頁
    ）、現場照片（見前案警卷第三六至四０頁、前案偵卷第二
    二五至二二九頁、偵一二九一七號卷第九二頁、偵九八一一
    號卷第二宗第十九、二十頁）、證人葉健昌繪製傷者現場圖
    （見偵九八一一號卷第一宗第一八三頁）、臺南市救災救護
    指揮中心九十年五月十二日下午火警、救護報案紀錄（同上
    卷第一八四至一九一頁）、臺南市消防局報案紀錄（見本院
    九十年度訴字第三一七號卷第三三至三八頁）、解剖相片二
    八張（見前案偵卷第五五頁至六一頁）、勘驗現場筆錄（見
    前案偵卷第二一九至二二０頁）、相驗屍體證明書（見前案
    相驗卷第七頁）及行兇用之鋁棒、木棒各一支、包裏蘇啟彬
    之棉被乙件、被害人蘇啟彬受傷時穿著之長褲及內褲各乙件
    （其中除鋁球棒及木棒已銷燬完竣外，其餘之物均已返還）
    扣案可資佐證。則被告未○○於九十年五月十二日十四時至
    十五許，因死者蘇啟彬積欠賭債六十萬元無力償還，故在真
    放肆ＰＵＢ內指使證人即同案被告子○○、Ｇ○○、壬○○
    及己○○，多次以棍、棒等物毆打蘇啟彬。嗣於蘇啟彬重傷
    嚴重，急需送醫救治時，更為避免犯行遭人發覺，不顧蘇啟
    彬死活，一方面先指派證人己○○前往台南市○區○○路劉
    福枝所經營之良力輪胎行找曾順良、劉福枝、吳明興等三人
    ，謊稱已經將蘇啟彬送往台南市富強醫院就診，同時於當日
    十七時許，與證人即同案被告子○○、Ｇ○○、壬○○，共
    同將蘇啟彬載至台南市安平區○○○○街三九六巷十八號亥
    ○○家中地下室後約一小時，決意將蘇啟彬載至雜草叢生人
    煙稀少之空地丟棄等情，至足認定。
  ４證人吳明興、亥○○、壬○○、子○○業均證述：死者蘇啟
    彬有說被打得半死、伊已經不行了，要趕快送醫、死者蘇啟
    彬被打得傷勢嚴重等節明確，詳如上述。而指揮控制大局的
    被告未○○不僅未指揮證人子○○、壬○○、亥○○等人儘
    速將蘇啟彬送醫救治，卻指示同案被告己○○至證人劉福枝
    經營之輪胎行假稱已將蘇啟彬送醫救治，以拖延時間後，再
    將蘇啟彬載至亥○○家中，以密商如何避免被人查獲涉犯此
    案之方法，最後更決意把蘇啟彬丟棄在荒地，以免上開不法
    行為被查緝。而經觀諸死者蘇啟彬被丟棄之現場照片及證
    人即台南市○○區○○路二段一二五五號光州加油站監工張
    仲禮於偵查中證稱：「（光州路加油站建造施工起訖時間？
    每日施工時間？）正確時間我不太記得，約於八十九年四月
    開始建造至九十年八月十六日完成（期間因民眾抗爭停工十
    個月）。每日上午八時三十分至下午十七時三十分時止。」
    、「（光州路加油站建造施工時於夜間是否派有中油人員留
    守？）沒有。」、「（光州路加油站建造施工期間週遭附近
    人員出入情形？）於建造時工地用圍牆封起來，圍牆外的空
    地沒有人管理，雜草叢生很少有人出入，週遭也沒有住戶。
    」、「（經警方提示加油站後方相片一張，是否為光州路加
    油站，相片內容空地處是否與你在監工期間時所見一致？）
    是的，於監工期間加油站旁空地因無人管理，雜草長的約有
    半人高。」等語綦詳（見偵九八一一號卷第五宗第一一九、
    一二０頁），與證人即發現蘇啟彬之人葉健昌於偵查中結
    證：「（當地即光州六街警犬訓練場旁加油站圍牆空地出入
    的人有多少？）不多。」、「（放在草地上，一定會被發現
    ？）因加油站剛蓋好，路過的人會看到。當時出入的人不多
    ，一、二小時內並不一定有人發現，但現在出入的人較多，
    隨時會被發現。」等語明確（見偵九八一一號卷第一宗第一
    九四頁），顯見該地人煙，甚為荒涼。倘非是證人壬○○及
    亥○○於丟棄後，打電話叫救護車送醫急救，死者蘇啟彬必
    定死於荒涼之地。因此，被告未○○竟然指示將蘇啟彬丟棄
    在荒地，其有殺人之不確定故意至明。
  ５本案被害人蘇啟彬之死亡原因，經臺灣臺南地方法院檢察署
    檢察官囑託法務部法醫研究所解剖鑑定結果，被害人蘇啟彬
    受有如附表所示之傷害，死亡原因為：甲、重度腦水腫及腦
    疝形成。乙、軀體及四肢鈍力損傷，廣泛，輕度至中度等語
    ，有法務部法醫研究所（九十）法醫所鑑字第０六二一號鑑
    定書可參（見相驗卷第四六頁至第六六頁），而以鋁棒、木
    棒擊打身體各部位，均足以造成被害人蘇啟彬如附表所示之
    瘀血、挫傷、挫裂傷、平行條痕、瘀腫、皮下出血等傷害，
    為一般人所知悉，足見被害人蘇啟彬確因被告壬○○、己○
    ○及同案被告子○○、Ｇ○○之傷害行為，而受有如事實欄
    所述之前揭傷害無訛。是被告未○○於案發當時，既是控制
    全場，並指使同案被告子○○、Ｇ○○、壬○○及己○○等
    人分持鋁棒、木棒擊打被害人蘇啟彬，致被害人蘇啟彬受傷
    ，因傷重不治死亡，則被告等之傷害行為與被害人蘇啟彬之
    死亡結果間，具有相當因果關係，至堪認定。
  ６被告未○○雖辯稱：0000000000號行動電話並非
    由伊所使用云云。惟查，證人陳靜美及己○○分別證稱：
    陳靜美─蘇啟彬使用0000000000號行動電話，未
    ○○（綽號黑狗）使用0000000000號行動電話，
    伊打過這電話等語（見偵九八一一號卷第三宗第十七頁）；
    己○○─0000000000號行動電話是被告未○○
    的電話等語明確（見偵一二九一七號卷第五三頁）。復核與
    同案被告丑○○之記事簿內記載黑狗之電話號碼為0000
    000000號等情相符（見偵九八一一號卷第五宗第二五
    頁），有扣案之記事簿可佐。足見0000000000號
    行動電話當時確實是被告未○○所使用者無訛。被告未○○
    前揭辯稱，尚難採信。
  ７證人子○○、壬○○雖於本院審理時分別改口證稱：(1)子○
    ○─伊在九十三年警、偵訊筆錄就被告未○○部分所述不實
    在，因為訊問伊的警察在地檢署的走廊恐嚇伊說，要以殺人
    罪重行起訴伊，並說如果伊有指認被告未○○，就要判伊輕
    一點，不然就要判十幾年，伊會害怕。但伊指認被告未○○
    那天開始後，就再度良心發現，其實九十年五月十二日毆打
    死者蘇啟彬時，現場只有伊、壬○○、Ｇ○○及綽號「阿賢
    」之人（即己○○），沒有其他人在，被告未○○也不在場
    。伊在偵查及本院準備期日供承起訴事實，是因為檢察官及
    本院準備期日之法官說的法律伊聽不清楚，且說話比較小聲
    ，伊也看不懂被起訴使人隱避罪（見本院卷(三)第八八、八九
    、九二、九三、一０二頁）；(2)壬○○─伊於九十三年二月
    二十日、八月九日及十一月十七日等警、偵訊證述均不實在
    ，因為偵辦人員說要請示檢察官用條例減刑，檢察官也告知
    如果指認未○○，可以減刑，伊不知道那是何意，所以才配
    合檢察官要問的話去陳述，當時怕面對這個案件，怕被關。
    九十年五月十二日死者蘇啟彬在真放肆ＰＵＢ被打時，被告
    未○○在不現場，沒有下令，也沒有去亥○○家中地下室。
    是子○○打電話叫伊去金多寶遊戲場談頂罪問題，後來不知
    為何，才由被告未○○出來講（見本院卷第一０五、一０七
    、一０八、一一二、一一四、一一五頁）等情。惟查：
  (1)證人子○○之證詞：
  證人子○○雖指證司法警察有利誘虛假證述之行為。然而，
    同樣在警、偵訊中指證被告未○○在場之證人即同案被告壬
    ○○業於本院審理時證稱：提訊之警察有說要判輕判重要看
    伊自己，要伊自己考慮要如何做，但並沒有教伊要如何回答
    等語明確（見本院卷(三)第一一九頁，證人壬○○嗣後於被告
    未○○詢問時翻異其詞，惟該部分證詞不可採，詳如後(2)、
    所述）。而經觀之製作、訊問證人子○○指證被告未○○
    在場之警察有九十三年十一月十九日之許守良、陳俊偉、蔡
    佳晉，及九十三年十一月二十三日之蔡佳晉、曾育群、許守
    良；製作、訊問證人壬○○指證被告未○○在場之警察則有
    九十三年十一月十七日之蔡佳晉、曾育群、許守良，及九十
    三年十一月二十二日之蔡佳晉、曾育群，顯多是重複者即蔡
    佳晉、曾育群、許守良。倘若證人子○○前揭證稱：司法警
    察有利誘之行為乙節為真，則同樣製作、訊問證人壬○○的
    司法警察豈有不使用同一利誘之招術，誘使證人壬○○指證
    被告未○○於案發時在場之理？基此，證人子○○前揭證述
    之真實性，自令人起疑。況且，審諸證人子○○證稱：其前
    有因恐嚇、妨害自由、麻藥及毒品案件，經法院三次判決確
    定之前科紀錄，且該等訴訟程序都一樣等語在卷（見本院卷
    (三)第九九頁）。顯見證人子○○對於刑事案件之追訴、審理
    、執行程序並非陌生，應知其傷害蘇啟彬致死一案，既經臺
    灣高等法院臺南分院以九十一年度上訴字第一００五號判決
    確定在案，現在並在監執行中，倘無新事實、新證據，又豈
    能對其（被告子○○）再次重行起訴，而進入司法審理程序
    ？因此，縱使司法警察有告知上情，亦不可能誘發證人子○
    ○就被告未○○如此重罪之行為為虛假之指證，自無所謂利
    誘之可言。
  證人子○○另雖證稱：在指證後即良心發現。惟查，證人子
    ○○係分別於九十三年十一月十七日及九十三年十一月二十
    二日，在警、偵訊中共四次指證被告未○○於案發在場一事
    屬實，此有警、偵訊筆錄附卷可稽（見偵九八一一號卷第八
    十至八六、九十至九七、一五七至一六０、一七０至一七三
    頁）。倘若證人子○○上開所述：伊指認被告未○○那天開
    始後，就再度良心發現，其實被告未○○案發當天不在場乙
    節為真，又為何於初次指證後，接連多次於警、偵訊中，甚
    至在本院準備期日時，均仍為相同之陳述（見本院卷(二)第五
    二頁），直至九十四年四月十四日本院審理時才證稱：被告
    未○○並不在場？證人子○○此部分所述，顯不合事理，委
    無足取。
  證人子○○乃一國中畢業之人（見前案警卷第十八、二二頁
    ），且於本院審理中自承：伊看得懂被告未○○被起訴求刑
    無期徒刑等語（見本院卷(三)第一０二頁），則證人子○○豈
    有可能看不懂起訴書所載自己被訴之使人隱避罪事實？再且
    ，被告子○○之大姐又有委任律師為其辯護，證人子○○亦
    證稱：有收到起訴書；該律師並有至監所會客等情（同上卷
    第一０二、九八頁），倘若被告子○○果真看不懂起訴書所
    載被訴之使人隱避罪事實，在本院審理時法官及公訴人說話
    又比較小聲，所說的法律又聽不清楚，律師也沒有分析案情
    ，只是告知出庭時間，則證人子○○豈會於本院準備程序時
    陳明：伊承認檢察官起訴之犯罪事實，伊有在前案供稱未○
    ○不在場等節明確（見本院卷(二)第五二頁）？凡此，均違悖
    常理。其當然知悉自己被起訴之事實，進而於本院準備期日
    陳明如上至明。
  再且，證人子○○於偵查中指證被告未○○於案發當時在場
    ，並詳述事情經過等情，經核與如上所述之其他證人陳靜美
    、吳明興、壬○○、己○○、亥○○之證詞及調查所得資料
    相符，自足認可採。反觀證人子○○另於本院審理時所為之
    證詞：「（九十三年十一月十九日翻供那次之後的第二次說
    此件與亥○○有關係，是否有關係？）這件跟亥○○無關。
    」、「（但是亥○○說跟他有關，誰講的比較實在？）我。
    」、「（壬○○並非這樣講，為何他也說那時候你們有載蘇
    啟彬去亥○○家？）有，而且壬○○也打蘇啟彬。」；「（
    你載他（蘇啟彬）去亥○○家中做什麼？）本來要載去醫院
    ，後來會怕，所以載去亥○○家裡載去醫院，但是亥○○也
    怕，後來是亥○○、壬○○載去億載金城。」等語（見本院
    卷(三)第八八；九七頁），足見其起先有企圖迴護同案被告之
    情，嗣後才吐實。從而，證人子○○於偵查中之證詞應較於
    本院審理時所述可採。
  綜上所查，證人子○○嗣於本院審理中翻異之證詞，顯是為
    迴護被告未○○所為附和之詞，不足採信。
  (2)證人壬○○之證詞：
  從證人壬○○在詰問過程中證述：「（在檢察官偵查時，你
    供出未○○，當時檢察官問你蘇啟彬被打時有無人出面制止
    等事，有無這樣講？）檢察官說如果我指認未○○的話，可
    以減刑，我不知道那是什麼意思，所以才會去配合檢察官要
    問的話去講這些。」、「（當時除檢察官有跟你講過減刑的
    話，有無其他人講過類似的話？）偵辦人員，他說要請示檢
    察官要用什麼條例減刑。」、「（檢察官開庭時有無跟你講
    具結的義務？）有，我有簽具結。」、「（檢察官如果有跟
    你講減刑及照實講話，為何今日又不一樣？）當時怕面對這
    個案件，怕被關。」、「（你都說已經有打了，為何會怕，
    可否再解釋一遍？）未答。」、（被告壬○○在詰問過程當
    中均低頭回答，未曾抬頭，回答緩慢）、「（上次在準備庭
    時已經坦承並供出共犯未○○，為何今天翻供？）沒有原因
    。」、「（在準備程序時有告知會在審理庭時會面對未○○
    ，當時你如何回答？）不想指認未○○。」、「（你寧願被
    關還是會擔心自己及家人安危？）未答。」、「（是否選擇
    坐牢？）（猶豫良久，檢察官幾度追問）是。」等語（見本
    院卷(三)第一一四、一一五、一一六頁）觀之，證人壬○○在
    詰問過程當中均低頭回答，未曾抬頭，回答緩慢，且在檢察
    官以其證詞悖於事理之處詰問時，也無法提供合理解釋，更
    自承擔心自己及家人安危，故寧願選擇坐牢被關。併參以其
    另證稱：「（當時準備程序時有無認罪？）有。」、「（當
    時是否說剛開始我們只是要毆打手腳，是因為未○○指示等
    語（提示本院卷二62頁）？）對。」等語明確（見本院卷(三)
    第一一一頁），及原本證稱：提訊之警察有說要判輕判重要
    看伊自己，要伊自己考慮要如何做，但並沒有教伊要如何回
    答等語（見本院卷(三)第一一九頁），然經被告未○○詢問後
    ，竟改口證稱：伊在製作筆錄時有被警員威脅，問伊有沒有
    參與，如果伊講出來的話，罪會比較輕，如果不講的話，要
    把伊借提出去等情（同上卷第一二一頁）。則證人壬○○於
    本院審理中翻異前詞，證稱：被告未○○於案發當時不在場
    乙節，堪認係因為有所顧慮，在壓力之下始為不同之證詞，
    並非實情，自難遽認為有採。
  再且，證人壬○○於偵查中指證被告未○○於案發當時在場
    ，並詳述事情經過等情，經核與如上所述之其他證人陳靜美
    、吳明興、子○○、己○○、亥○○之證詞及調查所得資料
    相符，自足認可採。反觀證人壬○○另於本院審理時所為之
    證述：「（後來丟在億載金城你有去嗎？（提示同上卷146
    頁））有。我跟子○○去的。」、「（編號Ｇ的男子（即亥
    ○○）有無跟你們去？）沒有，那是我捏造的。」、「（為
    何當時不說實話？）我不想指認他。」等語（見本院卷(三)一
    ０八、一一０）。然而，證人壬○○於偵查中既已指證被告
    未○○，又豈有不一併指證早已被判刑確定現正在服刑中之
    被告子○○之理？更何況同案被告亥○○業已坦承有開車載
    證人壬○○，把死者蘇啟彬放在億載金城附近之空地不諱。
    足見證人壬○○於本審理作證之初，有企圖迴護同案被告之
    情，嗣後才吐實。從而，證人壬○○於偵查中之證詞應較於
    本院審理時所述可採。
  綜上所查，證人壬○○嗣於本院審理中翻異之證詞，顯是為
    迴護被告未○○所為附和之詞，不足採信。
乙、被告壬○○、己○○部分：
一、上開事實欄貳、一及貳、二所載之事實，業據被告壬○○供
    承不諱。而訊據被告己○○固坦承：伊綽號是阿賢、龜仔，
    且有於九十年五月十二日下午，在真放肆ＰＵＢ用腳死者踹
    蘇啟彬，後來並依同案被告未○○之指示前去通知案外人劉
    福枝說，死者蘇啟彬要送去富強醫院。之後應同案被告子○
    ○之要求，再到同案被告亥○○家中，有看到同案被告子○
    ○、壬○○、Ｇ○○、亥○○等人，並聽同案被告林昆說蘇
    啟彬被丟在附近，且有打電話叫救護車。嗣後蘇啟彬傷重不
    治死亡等節不諱，惟矢口否認有傷害致死之犯行，辯稱：伊
    只有用腳踹死者蘇啟彬而已，沒有持棍棒、椅子等物毆打死
    者蘇啟彬云云。惟查：
  (一)上開事實欄貳、一所載之事實，業據被告壬○○於警詢及偵
    、審中坦承不諱（見偵九八一一號第四卷第四四、四五、一
    二六至一三０；六二、六三、一四三至一四八；本院卷(二)第
    六二、六三頁）。而證人陳靜美、吳明興、劉福枝、曾順良
    、許春鳳、亥○○、子○○等人亦證述如上。另參諸證人許
    文亮於另案審理中證稱：「（九十年五月十二日下午六點多
    左右，有無到光州六街威狗訓練中心將被害人送醫？）我是
    負責在勤務中心，負責調派車輛，現場情形我不曉得。（如
    何知道要派車去？）當天下午六點十幾分左右，那時有民眾
    打電話進來，說在光州六街，虎威訓練場的附近有人受傷流
    血，請我們派救護車去現場，我有詢問那位名眾何姓名，那
    位名眾都不講，當時的報案紀錄只保留三個月，資料現已不
    存在。」等語在卷（見本院九十一年度訴字第三一七號卷第
    五三頁）。且互核其等供述及證稱之情節大致相符，足以採
    信。此外，復有現場照片三十張（見前案警卷第三六至四０
    頁、前案偵卷第二二五至二二九頁）、解剖相片二十八張（
    見前案偵卷第五五頁至六一頁）、勘驗現場筆錄（見前案偵
    卷第二一九至二二０頁）、相驗屍體證明書（相驗卷第七頁
    ）及行兇用之鋁棒、木棒各一支扣案可資佐證。
  (二)被告己○○雖以上詞置辯。然查：
  １證人子○○及壬○○業已分別證稱：子○○─「當天真放
    肆ＰＵＢ營業到早上八時休息後，我與未○○（黑狗）、綽
    號阿峰（即被告壬○○）及Ｇ○○等人在店內處理賭的問題
    ，．．．，我聽到未○○與蘇啟彬談論阿賢在蘇啟彬賭場賭
    債問題，他們二人起了口角，．．．Ｇ○○到店內吧台拿了
    一支鋁棒，我就將蘇啟彬拖到舞場中間拿鋤頭炳打蘇啟彬的
    雙腳膝蓋，蘇啟彬倒地後Ｇ○○持鋁棒不斷毆打他的雙手部
    位，我也繼續毆打他的雙腳，而阿賢及阿峰兩人分別拿店內
    的椅子毆打蘇啟彬，我們四人圍毆蘇啟彬有一二十分鐘．．
    ．。」；「壬○○也打蘇啟彬。」、「（還有誰打？）阿賢
    ，姓名我不知道。」、「我們四個人打。」（見偵九八一一
    號卷第四宗第九十、九一頁；本院卷(三)第八八、九十頁）。
    壬○○─「（你之前有無說己○○也有參與毆打蘇啟彬？
    ）有．．．。」；「（你都叫他（即被告己○○）什麼？）
    聽人家說他叫阿賢、龜仔。」；「當日蘇啟彬到達真放肆Ｐ
    ＵＢ後，和黑狗談事情，兩人談的很不愉快，未○○就叫子
    ○○和Ｇ○○要打斷蘇放彬的手腳，子○○與Ｇ○○就開始
    毆打蘇啟彬，停下來以後，黑狗就叫蘇啟彬找人來保他，但
    蘇啟彬找不到人來保他，黑狗就很生氣，子○○與Ｇ○○又
    開始毆打他，打完後子○○拿鋤頭炳給我，Ｇ○○拿球棒給
    龜仔，由我和龜仔輪流毆打蘇啟彬，持續有數分鐘之久．．
    ．」、「（經查綽號龜仔為己○○，他是否就是你和未○○
    、Ｇ○○與子○○共同殺害蘇啟彬的人？他還有何綽號？）
    是的，我確定。他還有一個綽號叫阿賢。」（見本院卷(三)第
    一八四、一八五頁；偵九八一一號第四卷第一四三、一四四
    、一四五）等語明確，二人並均指認綽號阿賢、龜仔之人即
    被告己○○無誤（見偵九八一一號卷第四宗第一０二、一三
    五頁）。併參以證人壬○○陳明與被告己○○並無怨隙（見
    本院卷(三)第一八五頁），而證人子○○亦未敘及有上開情形
    （見本院卷(三)第一八二頁），渠等自無設詞誣陷或藉以減輕
    自己刑責之可能。從而，證人子○○及壬○○前揭所述，應
    可採信。被告己○○於九十年五月十二日下午二時至五時許
    間，確實有在真放肆ＰＵＢ，參與毆打死者蘇啟彬之行為無
    訛。其前揭辯解，尚難採信。再且，觀諸被告己○○之供述
    可知，其於死者蘇啟彬在真放肆ＰＵＢ被毆打時，有用腳踹
    蘇啟彬，也有至該ＰＵＢ門口把風（見偵一二九一七號卷第
    五四、五五、五六頁、本院卷(三)第二二二頁），且依據證人
    子○○、壬○○及亥○○等人之證詞可知，被告己○○於蘇
    啟彬被同案被告等人載至同案被告亥○○家中時，也有至同
    案被告亥○○家中（見偵九八一一號卷第四宗第九一、一七
    ０、一四六頁；偵九八一一號卷第五宗第五七、五八頁；本
    院卷(三)第二八０、八六、二八八頁），卻未見被告己○○有
    何阻止同案被告等人毆打或延誤送蘇啟彬至醫院就診或其他
    防止蘇啟彬死亡之舉。則被告己○○即不能謂無共同傷害之
    意思聯絡及行為分擔，無論其加害時用腳用棍等物，其因共
    同加害發生致人於死之結果，自應同負共同罪責（最高法院
    三十年上字第一六一三號著有判例可參）。
  ２證人子○○及壬○○嗣於本院審理時雖均改口附和被告己○
    ○之說詞，分別證稱：被告己○○未下手毆打死者蘇啟彬等
    語（見本院卷(三)第一七六、一八０；一０七、一０八、一八
    四頁）。惟查，證人子○○及壬○○前均已證稱被告己○○
    有下手毆打死者乙節屬實。而證人子○○對於其在本院審理
    時證稱：（阿賢）被告己○○也有打乙節並表示無意見，且
    經審判長質諸為何嗣後翻異其詞時，又因無法解釋而採不答
    之方式以對（見本院卷(三)第一八二、一八三頁），另觀諸證
    人壬○○對於其為何在偵查中指證被告己○○亦有毆打蘇啟
    彬乙節，答稱：「（為何你在偵查中說，子○○與Ｇ○○在
    案發現場先打蘇啟彬，後來你與龜仔繼續打，為何如此？）
    只有我打而已，他（即被告己○○）沒有在那裡，是警察拿
    照片給我看。當時我也不曉得他的名字，他叫龜仔是警察告
    訴我的。」等語（見本院卷(三)第一八五、一八六頁），足見
    其亦僅是一昧地說明被告己○○不在場，卻未提供為何於偵
    查中指被告己○○亦有參與毆打蘇啟彬之合理解釋。更何況
    被告己○○於本院審理中業已供承伊於當場有在場，僅是用
    腳踹蘇啟彬而已等節明碓（見本院卷(二)第九四頁、第一００
    頁反面、本院卷(五)第一八七頁），然而，證人子○○及壬○
    ○二人嗣後於本院審理中翻異其詞時，竟均證稱：蘇啟彬被
    打時，被告己○○不在場等語（見本院(三)一七七；一八四、
    一八六頁）。由此，在在足徵證人子○○及壬○○嗣後改稱
    ：被告己○○未下手毆打蘇啟彬之證詞，有迴護之情，自難
    採為有利被告己○○之認定。
  (三)「按刑法第二百七十七條第二項之傷害致死罪，依刑法第十
    七條之規定，係以行為人對於結果之發生有預見之可能為要
    件，而該條所定「如行為人不能預見其發生時，不適用之」
    ，係以客觀的預見可能性，為限定對於加重結果之因果關係
    及過失概念。該能預見應以行為當時客觀存在之一般情形及
    行為後可能預見其發生之情形為基礎加以觀察，與行為人主
    觀上有無預見有別（最高法院八十五年度台上字第二三九七
    號判決意旨參照）。易言之，所謂能預見乃以行為人客觀上
    能預見為已足，不以其主觀上有預見為必要。經查：被告壬
    ○○、己○○及同案被告子○○、Ｇ○○用以擊打被害人蘇
    啟彬之鋁棒、木棒及椅子等物，均質地堅硬，持以擊打人之
    身體各部分，足以對身體造成傷害，有上開鋁棒及木棒各一
    支扣案及相片在卷可憑；且因出手輕重不易控制，傷害嚴重
    時，將造成腦水腫、腦疝形成及重度損傷，有造成死亡結果
    之可能，被告壬○○及己○○均係青壯年且智慮成熟具通常
    生活經驗之成年人，對此應認有預見之可能，且此情亦經其
    等於本院審理時所是認（見本院卷(二)第六二、九六頁）。被
    告壬○○、己○○及同案被告子○○、Ｇ○○共四人，因同
    案被告未○○向被害人蘇啟彬催討六十萬元債務，雙方發生
    言語衝突，而受指示持前開鋁棒、木棒及椅子等物擊打被害
    人蘇啟彬，致其成傷，足徵被告壬○○及己○○二人對被害
    人蘇啟彬因其等所為之傷害行為而致死之結果，應有預見之
    可能，是被告壬○○及己○○對所為之傷害行為致生之死亡
    結果有預見可能性，要堪認定。而被害人蘇啟彬確因被告壬
    ○○、己○○及同案被告子○○、Ｇ○○之傷害行為，而受
    有如事實欄所述之前揭傷害，並因傷重不治死亡，業如上述
    （詳見上開一、(二)、５）。則被告等之傷害行為與被害人蘇
    啟彬之死亡結果間，具有相當因果關係，至堪認定。
  (四)綜上所查，被告壬○○及己○○之上開自白，核與事實相符
    ，應堪採信。而被告己○○前揭辯解部分則不可取。從而，
    本案事證明確，被告壬○○及己○○傷害致死之犯行，均堪
    以認定。
丙、被告癸○○、丑○○、巳○○被訴偽證部分
一、訊據被告癸○○、丑○○、巳○○固均供承有於前案偵訊中
    結證稱：同案被告未○○於九十年五月十二日中午過後約下
    午一、二點，就和伊等離開真放肆ＰＵＢ，至癸○○家打牌
    等語不諱，惟均矢口否認有偽證之犯行，被告癸○○辯稱
    ：很多朋友（如未○○、大南、巳○○等人）來找伊泡茶、
    聊天，伊完全不知道朋友有無犯罪情形，是檢察官問伊未○
    ○當天（即九十年五月十二日）有無去伊家，伊說九十年五
    月十二日那天應該是有去，因為那段時間未○○前前後後都
    有來找伊，伊當時不確定，是檢察官要伊確認是哪一天云云
    ；被告丑○○辯稱：伊沒有作偽證云云；被告巳○○辯
    稱：伊知道的都有照實講了云云。被告癸○○及丑○○二人
    之選任辯護人均以：其等陳述並非於案情有重要關係之事項
    ，應與刑法第一百六十八條偽證罪之構成要件有間乙節為被
    告二人辯護，另被告丑○○之選任辯護人並以被告丑○○於
    九十年十月十九日作證時，仍是同案被告未○○之員工，依
    修正前刑事訴訟法第一百八十六條第一項第五款規定，應不
    得令被告丑○○具結，故被告丑○○該次作證行為，不該當
    於刑法第一百六十八條偽證罪之構成要件等語，為被告丑○
    ○辯護。
二、惟查：
  (一)被告癸○○、丑○○及巳○○於前案偵查中分別結證稱：
    癸○○─「（「真放肆ＰＵＢ」發生事情的那一天，你有無
    看到未○○？）有，中午過後，未○○和富哥來我家按電鈴
    他們來找我聊天並玩老二。」、「（玩到幾點？）大約晚上
    七、八點，未○○叫我去買便當。」、「（吃完晚飯後，你
    們做什麼？）未○○說他很睏，要睡覺，就在我家躺著睡，
    我和富哥一起離開。」、「（你何時回家，回家時，有無看
    到未○○？）我和朋友去喝酒，第二天早上七、八點才回家
    ，回去的時候，未○○已經走了。」、「（你們在比老二的
    時候，有無聽到未○○和蘇啟彬、子○○、Ｇ○○聯絡？）
    沒有」、「（當天下午未○○確實都在你家，有無離開過？
    ）沒有。」；丑○○─「（九十年五月十二日早上有無去
    真放肆ＰＵＢ？）有，大概中午的時候，一共有五個人，我
    和巳○○和三個朋友。」、「（你們在裡面待多久？）我待
    了好一陣子過了中午才離開。」、「（有無看到蘇啟彬？）
    我們要走的時候，剛好子○○及Ｇ○○跟蘇啟彬進來。」、
    「（有無聽到未○○叫他們二人去載蘇啟彬過來？）沒有。
    他們二人要出去的時候，我有問他們要去哪裡，他們只有說
    要出去一下，後來我就看到他們和蘇啟彬走進來。」、「（
    後來離開的時候是幾個人離開？）我和阿富、未○○一起離
    開。」、「（你和未○○離開後去哪裡？）他們說要去松佑
    那裡比老二，可是我想睡覺不想去，阿富載我去店後面的米
    提舞廳坐計程車，後來我就回去睡覺了，其他的事，我都不
    知道。」；巳○○─「（九十年五月十二日有無去真放肆
    ﹖）有。九十年五月十二日，．．．經過真放肆的時候，看
    到未○○的車子停在外面，「大男」就提議進去看看。於是
    我們四個人就進去店裡面。」、「（你們到真放肆的時候是
    幾點？）大約中午。」、「（你當天何時離開真放肆？）離
    開的時候已經下午了。」、「我確定我有看到他（即蘇啟彬
    ）進來，但是不太記得是不是和Ｇ○○、子○○一起進來。
    」、「（你離開真放肆時，未○○是否還在那邊？）我和未
    ○○、「大男」一起走的。我載「大男」去真放肆後面的米
    堤舞廳坐計程車。後來我和他一起去找一個朋友松佑一起比
    老二。」、「（是否未○○叫Ｇ○○、子○○押蘇啟彬來討
    債﹖）不是。我以前就知道小彬有欠未○○錢幾十萬元。可
    是未○○從來沒有向他討債過．．．。」、「（未○○要離
    開時，真放肆店內還有誰﹖）除了Ｇ○○、子○○和蘇啟彬
    。我們要走的時候，還有聽到未○○向子○○、Ｇ○○說，
    彬哥是自己的朋友，不要為了債務的事情，不要大家互相難
    看，好好的講。」、「（未○○指債務的事情，是指何債務
    ﹖）是「小男」跟蘇啟彬的債務。」、「（你在松佑那邊比
    老二時，是何時走的﹖）我是當天晚上大約七、八點，松佑
    去買便當回來時，吃完才走的。」、「（比老二時，幾人在
    ？）就我們三個人。」、「（有無在松佑家過夜﹖）沒有。
    」、「（你在比老二時，有無聽到未○○和蘇啟彬、Ｇ○○
    、子○○聯絡﹖）沒有。據我所知，沒有。」等語在卷，有
    臺灣臺南地方法院檢察署檢察官九十年度偵字第五五五五號
    卷九十年十月十九日及同年十二月五日偵訊筆錄可稽（見該
    卷第二０七、二０四至二０六、二三六至二四０頁）。則被
    告癸○○、丑○○及巳○○於前案偵查中確實有具結證述如
    上，合先敘明。
  (二)次查，同案被告未○○於九十年五月十二日下午二時許起至
    六時許止，係在真放肆ＰＵＢ及同案被告亥○○住處，指揮
    同案被告子○○、Ｇ○○、壬○○及己○○等人毆打案外人
    蘇啟彬後，將之棄置於荒地而延誤就醫死亡等情，詳如前述
    。而證人卯○○○於本院審理時亦證稱：同案被告未○○三
    不五時會去台南市○○○○街一二二號伊家找伊兒子即被告
    癸○○。伊已忘記九十年五月十二日同案被告未○○有無去
    伊家，但伊只看過同案被告未○○是一個人去伊家，而且有
    一次是傍晚六、七時許（天色暗暗的）按電鈴要找被告癸○
    ○等語明確（見本院卷(三)第三七六至三七九頁），顯見同案
    被告未○○根本不曾與他人如被告巳○○等，前往被告癸○
    ○家拜訪，而證人卯○○○更證稱僅曾見過同案被告未○○
    於傍晚時分去過該處。另被告癸○○及巳○○就二人如何離
    開被告癸○○住處順序一節，所述亦見矛盾（癸○○：伊送
    巳○○離開住處，然後伊再離開，見前案偵五五五五號卷第
    二０九頁。巳○○：伊離開時，癸○○及未○○都還在樓上
    ，伊不知癸○○何時離開，見本院卷(五)第四六四頁）。再者
    ，被告癸○○於本案警詢中更供承：同案被告係於晚間七、
    八點左右去找伊；同案被告未○○係於九十年五月十二日晚
    上八、九點時，和同案被告巳○○到伊台南市○○○○街一
    二二號住處找伊，伊等在四樓房間內玩大老二、喝酒、看電
    視，後來伊外出後，於九十年五月十三日中午回來時，同案
    被告未○○已經離開等情明確（見偵九八一一號第二宗第一
    二七頁、第四宗第十五頁），則同案被告未○○並非在九十
    年五月十二日案發當時中午時分至被告癸○○住處玩大老二
    ，直到翌日才離開至明。此外，行動電話00000000
    00號於九十年五月十二日中午十二時至下午五時間之基地
    台位置大多在台南市○區○○○街七十號六樓頂，此有通聯
    紀錄附卷可稽。足資證明如前所述使用該支行動電話之同案
    被告未○○，於該段時間係在真放肆ＰＵＢ（台南市○區○
    ○○街七十號六樓頂之基地台位置，是在真放肆ＰＵＢ附近
    ）。則被告癸○○、丑○○及巳○○三人上開於前案偵訊中
    之證述，均與事實不符，有具結後虛偽證述之行為至明。其
    等辯稱：沒有作偽證，所述均是事實云云，委無足取。
  (二)被告癸○○另以：是檢察官問伊未○○當天（即九十年五月
    十二日）有無去伊家，伊說九十年五月十二日那天應該是有
    去，因為那段時間未○○前前後後都有來找伊，伊當時不確
    定，是檢察官要伊確認是哪一天云云置辯。惟經觀諸被告癸
    ○○於九十年十月十九日前案偵訊中之證述內容可知，其回
    答檢察官之語氣肯定，且詳述同案被告未○○和巳○○是在
    真放肆ＰＵＢ發生事情那天的中午過後，到伊住處聊天、玩
    大老二直到晚上七、八點，之後伊離家去找朋友，翌日早上
    七、八點回家時，同案被告未○○已經離開等情綦詳，並未
    見其陳述有何不確定之處。被告癸○○前揭辯解，委無足取
    。
  (三)被告癸○○及丑○○之選任辯護人雖均以被告癸○○、丑○
    ○前揭證詞內容，並非於本案案情有重要關係之事項乙節，
    為被告癸○○及丑○○辯護。然而，觀諸被告癸○○及丑○
    ○之證詞，均係敘及同案被告未○○於九十年五月十二日中
    午時分，跟被告丑○○及巳○○離開真放肆ＰＵＢ，至被告
    癸○○住處找伊玩大老二，至翌日才離開等情。換言之，乃
    涉及同案被告未○○於案發當時（即九十年五月十二日下午
    二時至六時間）之不在場證明。自足供檢察官做為同案被告
    未○○於九十年五月十二日下午二時許起至六時許止，是否
    在真放肆ＰＵＢ及同案被告亥○○住處，參與毆死案外人蘇
    啟彬行為之判斷依據。臺灣臺南地方法院檢察署檢察官於前
    案九十年度偵字第五五五五號案件中，即以證人丑○○及癸
    ○○之上開證詞做為同案被告未○○於案發當時不在場之證
    據之一，此有該不起訴處分書第五點可參（見該不起訴處分
    書第五、六頁）。基此，被告癸○○、丑○○二人前揭敘及
    同案被告未○○於案發當時究在何處之證詞內容，理當是於
    本案案情有重要關係之事項至明。被告癸○○、丑○○之選
    任辯護人所執之此部分辯護意旨，顯有誤會，自均難採為有
    利被告癸○○、丑○○之認定。
  (四)另被告丑○○之選任辯護人雖以被告丑○○於九十年十月十
    九日作證時，仍是同案被告未○○之員工，故被告丑○○該
    次作證行為，不該當於刑法第一百六十八條偽證罪之構成要
    件等語，為被告丑○○辯護。惟查：
  １被告丑○○至九十年五月十三日止，雖任職於真放肆ＰＵＢ
    ，為同案被告未○○之員工。然而，真放肆ＰＵＢ自九十年
    五月十三日起即未營業等情，業據被告丑○○及同案被告未
    ○○供陳在卷（見他一四九五號卷第三宗第一三八頁、偵五
    五五五號卷第一九九頁、第一五八頁反面）。另同案被告未
    ○○於九十年九月七日到署陳明：「（為何之主動到案說明
    ？是否知道本署發佈拘提令，怕被本署通緝？）不是。因為
　　我們的店已三個月無法營業，損失很嚴重，我母親及股東都
    跟我說，既然我沒有什麼事，就早一點出來說明。」等情（
    見偵五五五五號卷第一五八頁反面），亦可推斷真放肆ＰＵ
    Ｂ自九十年五月十三日起，即因發生案外人蘇啟彬命案而未
    再營業。而參以同案被告未○○自始即被列為涉犯案外人蘇
    啟彬命案之嫌疑人，係至九十年十二月十九日才為臺灣臺南
    地方法院檢察署檢察官不起訴處分確定（有該署檢察官九十
    年度偵字第五五五五號不起訴處分書可稽），及同案被告癸
    ○○供稱：伊是於九十一年一月間，才至真放肆ＰＵＢ工作
    乙節明確（見偵九八一一號第二卷第一二九頁、本院卷(五)第
    二三四頁）。則真放肆ＰＵＢ應係於同案被告未○○被檢察
    官於九十年十二月十九日不起訴處分後之某日起，才再次開
    放經營，足堪認定。依此，則被告丑○○於九十年十月十九
    日作證時，自不可能任職於同案被告未○○經營之真放肆Ｐ
    ＵＢ，為同案被告未○○之員工。
  ２況且，被告丑○○於九十年九月二十五日及同年十月十九日
    以證人身分到庭應訊時，被告未○○、Ｇ○○及子○○均有
    到庭，此有點名單及該次偵訊筆錄可稽（見偵五五五五號卷
    第一九三至二００、二０三至二一二頁）。則被告丑○○對
    於未○○係該案之被告一節自足明瞭。茲被告丑○○於九十
    年十月十九日以證人身分供前具結時，仍答稱伊與被告無親
    戚或僱佣關係等語明確（見同上卷第二０四頁反面）。益徵
    被告丑○○於九十年十月十九日作證時，確非同案被告未○
    ○之員工至明。
  ３綜上，被告丑○○之選任辯護人此部分辯護意旨，實難採為
    有利被告丑○○之認定。
三、綜上所述，被告癸○○、丑○○及巳○○被訴之偽證犯行，
    事證明確，足以認定。
（貳）妨害自由、恐嚇危安、強制罪部分
一、事實欄、一部分（未○○、Ｂ○○、天○○、丑○○）：
    訊據被告未○○固供承：伊認識林玉昇，且有於九十一年
    間，向林玉昇借錢，是林玉昇說要向林玉昇之父親寅○○借
    錢，寅○○同意開票借錢，後來確實有取得並兌現林玉昇父
    親寅○○交付的八十萬元支票等節不諱，惟矢口否認有強制
    及妨害自由等犯行，辯稱：九十一年九月間，證人林玉昇並
    沒有反悔不借錢，伊也沒有恐嚇林玉昇之父母親或限制林玉
    昇的行動云云。被告Ｂ○○固供承：伊於九十一年九月間
    ，有與同案被告未○○恐嚇林玉昇之父母親，當時是因為伊
    帶林玉昇去喝酒，才說要借錢給同案被告未○○，事後寅○
    ○也有借錢給同案被告未○○等語不諱，惟矢口否認有強制
    及妨害自由等犯行，辯稱：伊第一次帶同案被告未○○他們
    去，他們知道位置後，之後就自己過去。後來發生什麼事，
    伊不知道。寅○○事後與他們去議員地方協商，借錢之詳細
    情形伊不知道云云。被告天○○固供承：伊認識林玉昇及
    其家人乙節不諱，惟矢口否認有強制及妨害自由等犯行，辯
    稱：伊於九十一年間，沒有恐嚇、妨害自由、也沒有拿錢云
    云。被告丑○○亦矢口否認有強制及妨害自由等犯行，辯
    稱：伊沒有於九十一年間恐嚇、妨害自由，也沒有拿錢云云
    。惟查：
  (一)上揭事實，業據證人寅○○證稱：「（黑狗（經指認是被告
    未○○）恐嚇的過程？）九十一年問我兒子與他們喝酒，酒
    醉間答應借他三百萬元經營賭場，隔一、二天他們來我家，
    我兒子聞訊先跑，由我出面與他們談，我說酒話不可算數，
    但他們不放過，要我們賠償損失，先出價三百萬元，討價還
    價變成一百五十萬元，但我們仍沒錢，他說抓到我兒子要把
    他打死。不久我兒子在布袋被他們抓到，被關在歸仁某處的
    車內，是九十一年九月初的事，一直灌他酒並限制他的行動
    自由，．．．最後交給他們八十萬元，我兒子才回來。」；
    「（你之前是否有開支票二張，各四十萬元共八十萬元給未
    ○○？）有。」、「（請詳述當時為何會開這二張支票給未
    ○○？）我兒子去未○○酒店喝酒，說要把錢借他，我兒子
    喝醉了，不知道怎麼樣，後來未○○有跟他要，他酒醒之後
    沒有錢，才來跟我講，之後我說你們講怎樣你們自己去處理
    ，跟我沒關係，後來經過約四個禮拜，有一輛車載三、四個
    人過來，叫林玉庭上車，載他去喝酒，他有打電話回來，說
    柯先生要跟他拿錢，後來我才過去。」、「（你過去之後發
    生何事？）我兒子答應借錢給他，我說你沒錢怎麼會借錢給
    他，最後他說要借壹佰五十萬元，我說我只有三十萬元，他
    說三十萬元不夠，我就開八十萬元給他。」、「（是否記得
    開什麼票？）我開我公司煒昇公司客票一張及朋友陳忠信的
    客票一張。」、「（當時你為何說你兒子在布袋被抓到，之
    後到歸仁某處被灌酒，限制自由？）是Ｂ○○到我家講的，
    說我兒子被從布袋載去歸仁喝酒限制自由，他問我要不要處
    理，之後我問我兒子，我兒子不太願意講，後來我派人調查
    ，說我兒子要借人壹佰五十萬元，我說你沒錢怎麼會答應借
    錢給人。最後我請一個柯先生的朋友跟他聯絡，他說他們在
    喝酒，等我兒子清醒一點再說。」、「（在九十一年這件事
    ，根據起訴書記載，你兒子答應借錢給未○○之後，隔不久
    有人到你家，恐嚇說要打死林玉庭，是否有此事？）那次是
    柯先生到我家，我說我兒子的事，與我無關，柯先生說我兒
    子要借錢給他，我當時口氣也不好，他也生氣，他說不要讓
    他遇到，不然要怎樣，詳細內容現在不記得。」、「（（九
    十一年）九月份去你家，除柯先生外，還有誰去？）有未○
    ○、天○○、還有二人我不認識。」、「（是否記得去的人
    有無更多？）頭一次有四人，後來還有四、五個。」、「（
    之後去的人是否有丑○○？）有，丑○○當時比較瘦。」、
    「（你剛剛說九十一年柯先生有去你家，談到借錢的事，後
    來丑○○跟誰去你家？去幾次？）看過一次，他都是跟未○
    ○一起去。」、「（丑○○在場那次，之後柯先生有無跟你
    說什麼？）那次九點多我剛要出門，他好像有喝酒，口氣不
    太好，向我說，要講還是不講，如果不講的話不要被我碰到
    。丑○○沒有跟我講到話，都是未○○講的。」、「（後來
    為何你願意借錢給未○○？）我兒子要求我說他已經答應要
    借錢，不然對朋友過不去，他一直苦苦哀求我，後來是因為
    我兒子被載去，Ｂ○○跑來跟我講要不要處理。」、「他是
    天○○，我認識，他在九十一年的時候就有載未○○去．．
    ．。」、「（你說九十一年未○○帶三、四人去你家，當日
    你兒子何時回來？）晚上十二點左右，他是晚上七點多被載
    走，．．．。」、「（九十一年借錢給未○○那次，你會怕
    嗎？為何會借錢給他？)因為我兒子喝酒答應借錢給他，他
    真的要來借。」、「（九十一年未○○來向你們借錢時，是
    不是有向你們講一些恐嚇的話？）當天晚上九點多，我剛要
    出去運動，未○○剛好來，他拉著我的手說要跟我說話，我
    不願意，結果他生氣，就說要對我兒子不利。」、「（九十
    一年去你家的人有誰？）未○○、世銘、天○○、丑○○、
    其餘記不清楚．．．。」等語在卷（見他一四九五號卷第二
    宗第四二頁；本院卷(四)第一二四、一二五、一二七、一二八
    、一二九、一三一、一三二、一三四、一三五頁），而互核
    證人寅○○在偵、審中之證述內容大致相符，足以據為認定
    事實之憑籍。再證人辰○○○亦結證稱：「（九十一年期間
    ，有沒有人去你家說過你兒子要借他三百萬元，但既然說要
    借，就一定要借？）有。這件事情我沒有處理。」、「（是
    誰處理？）我先生（即證人寅○○）處理的。」等語（見本
    院卷(五)第六六頁），益徵證人林玉昇於九十一年某日間，在
    酒酣之際，有答應出借三百萬元給被告未○○使用一事至明
    。參以證人劉盈松及李景祥並分別證稱：劉盈松─有將私
    人帳戶借給丙○○（丙○○自承幫被告未○○照會票據，見
    他一四九五號卷管宗第一三二頁）使用；李景祥─「（你
    與煒昇實業既無生意或金錢上往來為何九十一年九月二十五
    日以煒昇實業之名義所開出之華僑銀行新台幣四十萬元支票
    會匯入你永康市農會戶頭？）時間已經過很久了，有可能是
    未○○拿票來跟我借支，也有可能他拿票來要我幫忙先入我
    的戶頭然後我再領出來給他，．．．。」等情（見他一四九
    五號卷第三宗第一九四、二０三頁），核與被告未○○供承
    有取得並兌現證人寅○○交付發票人分別為陳忠信、煒昇實
    業，面額各為新台幣四十萬元之支票二紙乙節相符（見本院
    卷(一)第二０八頁；本院卷(五)第三二二、三二三頁）。此外，
    復有中興商業銀行富強分行九十三年六月一日（九十三）興
    富字第０一０五號函及新竹國際商業銀行台南分行九十三年
    六月十五日竹商銀台南字第一二０─一號函附資料、華僑商
    業銀行仁德分行九十三年六月二十四日（九三）僑仁營字第
    一二一號函及台南縣永康市農會九十三年八月三十一日南縣
    永農信字第一０九四號函附資料在卷足稽（見他一四九五號
    卷第二宗第五八至六七、七三至八十頁）。則證人林玉昇於
    九十一年某日間，確實有在酒酣之際，答應出借三百萬元給
    未○○使用，惟事後反悔，被告未○○竟因此心生不滿，而
    親自帶領被告Ｂ○○、天○○、丑○○等人，先至林玉昇家
    中脅迫其父寅○○及母親辰○○○說：若抓到林玉昇，要將
    其打死等語，繼於九十一年九月間，以其他非法方法，剝奪
    證人林玉昇之行動自由，致證人寅○○在不得已情況下，答
    應行無義務之事而借予未○○八十萬元，證人林玉昇才得以
    被釋放回來。事後證人寅○○並依約交付發票人為煒昇實
    業有限公司、面額新台幣四十萬元、票載發票日為九十一年
    九月二十五日之支票及發票人為陳忠信、面額新台幣四十
    萬元、票載發票日為九十一年十月五日之支票共二紙予未○
    ○兌現等情，應堪認定。被告未○○、Ｂ○○、天○○、丑
    ○○前揭辯解，顯是畏罪卸責之詞，均不足取。
  (二)次查，被告未○○等人以其他非法方法，剝奪證人林玉昇之
    行動自由後，被告Ｂ○○曾至證人寅○○家中告知上情，並
    問證人寅○○是否出面處理此事等節，業經證人寅○○證述
    如前，固堪信證人寅○○所言為真。惟按被害人林玉昇確有
    答應要借錢予被告未○○，此為證人寅○○、未○○雙方是
    認之事實。而依公訴人起訴事實所認，被告未○○等人之脅
    迫話語及強押林玉昇之目的，均不脫是為要逼迫林玉昇、寅
    ○○履行該等借錢之承諾以觀，則被告未○○等人之脅迫言
    詞及妨害林玉昇行動自由之舉，應僅屬被告等人逼迫寅○○
    等人履行借錢承諾之方式之一，是否因此得以認定被告未○
    ○等人於主觀上有牟取不法利益之犯意，尚非無疑，自難遽
    依被告等人上開過激之脅迫言詞及妨害自由行為即科以被告
    等人恐嚇取財罪名。然證人寅○○係被害人林玉昇之父，本
    無義務為其子履行任何承諾，被告等人以脅迫索取林玉昇性
    命之詞，事後並妨害林玉昇之行動自由等相逼，致證人寅○
    ○交付二紙八十萬元之支票，替林玉昇履行借錢承諾，自屬
    以脅迫方法，使證人寅○○行無義務之事，實不待言。
  (三)觀諸證人寅○○上開證詞可知，被告Ｂ○○既曾告知證人寅
    ○○，林玉昇被妨害自由，看證人寅○○要不要處理；而被
    告天○○、丑○○亦曾與被告未○○一同前往林玉昇家，與
    證人寅○○談論借錢事宜，被告未○○並出言脅迫，被告Ｂ
    ○○、天○○、丑○○並均未有何阻止之舉。則被告Ｂ○○
    、天○○、丑○○自難謂無犯意聯絡及行為分擔。
  (四)證人寅○○於本院審理時雖證稱：「（你當時向檢察官這樣
    講是否正確？（他之二卷第四一頁））當時在電話中不是很
    清楚，我問我兒子，我兒子什麼也不講。」、「（你兒子有
    無說未○○要對他有不利的舉動？）沒有。」等語在卷（見
    本院卷(四)第一三三、一三四頁）。惟經審諸證人寅○○於本
    院審理時另證稱：「（你都開票叫朋友拿給未○○，當時你
    兒子人在哪裡？）他已經跑掉了，我叫他跑的。」、「（後
    來為何你願意借錢給未○○？）我兒子要求我說他已經答應
    要借錢，不然對朋友過不去，他一直苦苦哀求我，後來是因
    為我兒子被載去，Ｂ○○跑來跟我講要不要處理。」等語明
    確（見本院卷(四)第一三０、一三一頁）。則證人寅○○既係
    因為其子被載走，被告Ｂ○○跑來跟伊講要不要處理後，才
    交付面額共八十萬元之支票，嗣後並叫其兒子林玉昇逃跑，
    顯見證人寅○○確實是其子林玉昇被人妨害自由，始在不得
    已且害怕被告未○○等人會對其子林玉昇不利之情況下，同
    意借錢予被告未○○。故證人寅○○是否因為害怕被告未○
    ○等人會對其子林玉昇不利，而就其子林玉昇告知伊關於被
    告未○○等人不法行為之內容語多保留，自非無疑。況且，
    證人寅○○於本院審理時證稱：「（為何在檢察官那邊說，
    九十一年間未○○說要打死你兒子？跟現在講的不一樣？）
    時間過這麼久，我的記憶有點模糊。」、「（警局作這些筆
    錄是警察暗示或你自己陳述？）警察沒有暗示我，是我自己
    講的。」、「（案發之後，你有無報案？）我有去，但警察
    勸我說自己私下講一講，但是我發現太多件，根本沒辦法講
    ，講下去還得了。」、「（沒有報案，後來為何警方會查出
    這件事情？）因為我去調查瞭解我兒子在做什麼，後來是九
    十三年六月五日黃榮豐去我家潑漆，被警察抓到，警察問我
    們的時候，我們才全部供述。」等語明確（見本院卷(四)第一
    三三、一三八、一三九頁）。可見證人寅○○於警、偵訊時
    之記憶較本院審理時來得深刻、清晰，且此核與事理無違，
    又均是基於自由意志所為之陳述，故其於本院審理時證稱已
    忘記或語帶保留之部分，自應以警、偵訊時所為之證言，為
    認定事實之依據。從而，證人寅○○前揭證稱：「（你當時
    向檢察官這樣講是否正確？（他之二卷第四一頁））當時在
    電話中不是很清楚，我問我兒子，我兒子什麼也不講。」、
    「（你兒子有無說未○○要對他有不利的舉動？）沒有。」
    等情，不足為有利被告未○○等人之認定。
　(五)綜上所述，被告未○○、Ｂ○○、天○○、丑○○被訴之強
　  制及妨害自由犯行，事證明確，足以認定。
二、事實欄、二部分（未○○、Ｂ○○、Ｅ○○、Ｃ○○、天
    ○○、丑○○、戌○○）：
    訊據被告未○○固供承：林玉昇有欠賭債一百六十萬元。
    伊於九十三年四、五月間，有和Ｃ○○去林玉昇家中二次，
    並有遇見林玉昇父母親寅○○、林黃麗玉，另於九十三年六
    月十一日到十月一日，有與Ｃ○○、Ｂ○○、Ｅ○○至煒昇
    公司數次等節不諱，惟矢口否認有恐嚇犯行，辯稱：九十三
    年四、五月間，伊和Ｃ○○去林玉昇家中，是要證明給Ｃ○
    ○看林玉昇那筆賭債伊沒有收。那筆一百六十萬元的賭債是
    林玉昇欠Ｃ○○的賭債。伊見到林玉昇父母親只有問他們有
    無找到林玉昇，他父親說找不到，伊並沒有恐嚇他們。另去
    煒昇公司，都是Ｃ○○在講話，伊沒有恐嚇，也沒有說什麼
    云云。被告未○○之選任辯護人並以：證人於警詢中之證詞
    ，無證據能力乙節，為被告未○○辯護。被告Ｂ○○固供
    承：大家都叫伊世銘，伊於九十三年間有去林玉昇家中討債
    二、三次，也有去煒昇公司等語不諱，惟矢口否認有恐嚇犯
    行，辯稱：伊沒有恐嚇行為云云。被告Ｅ○○固供承：伊
    綽號是美國仔，有於九十三年夏天去螺絲工廠即煒昇公司一
    次等語不諱，惟矢口否認有恐嚇犯行，辯稱：伊只有在九十
    三年夏天，載被告Ｃ○○去煒昇公司一次，伊有下車，而被
    告Ｃ○○和一個人在說話，但不知道他們在說什麼，伊沒有
    恐嚇之行為云云。被告Ｃ○○固供承：伊外號叫阿西，認
    識林玉昇，且有於九十三年四月間去林玉昇家討債，並遇到
    林玉昇的父親寅○○。另亦有於九十三年六月十一日到九月
    十八日間（被告Ｃ○○於九十三年九月十八日被收押），到
    煒昇公司二、三次等語不諱，惟矢口否認有恐嚇犯行，辯稱
    ：伊只問林玉昇的父母親，說他兒子在那裡而已，但沒有恐
    嚇、噴漆。伊也沒有恐嚇Ａ○○云云。被告天○○固供承
    ：有於九十三年四、五月間，去過林玉昇家二次，亦有在同
    年六、七月間去過煒昇公司一次等語不諱，惟矢口否認有恐
    嚇犯行，辯稱：伊和林玉昇的父母親很熟，沒有恐嚇他們，
    是要去找林玉昇出來清償Ｃ○○的賭債。另去煒昇公司一次
    ，但沒有遇到Ａ○○，只有遇到會計，問說林玉昇的父母親
    在不在，會計說他們已經沒有合夥，伊就走了云云。被告
    丑○○固供承：伊綽號是大男或大男仔，曾於九十三年間曾
    二次至林玉昇家討債，第二次並有丟擲油漆包等語不諱，惟
    矢口否認有恐嚇犯行，辯稱：是被告Ｃ○○叫伊去林玉昇家
    ，說要去林玉庭家中討債，但伊沒有噴漆、也沒有恐嚇云云
    。被告戌○○固供承：大家都叫伊其生仔，伊有於九十三
    年四月間去過林玉昇家等語不諱，惟矢口否認有恐嚇犯行，
    辯稱：伊去林玉昇家時，並沒有看到人，就沒有進去，Ｃ○
    ○只叫伊陪他去而已，並沒有去討債云云。惟查：
  (一)證人寅○○警詢證詞之證據能力（他一四九五號卷第二宗第
    二至五頁）：
    按被告以外之人於檢察事務官、司法警察官或司法警察調查
    中所為之陳述，與審判中不符時，其先前之陳述具有較可信
    之特別情況，且為證明犯罪事實存否所必要者，得為證據，
    刑事訴訟法第一百五十九條之二亦有明文規定。此條所謂之
    較可信之特別情況，包括：證人於本案是否具有利害關係，
    是否採用一問一答方式詢問，以及證人於犯罪發生後不久，
    其對犯罪之狀況記憶猶新，比在時間上相隔較久之審判庭所
    為之證述為可靠，亦即在檢察事務官、司法警察官或司法警
    察調查中所為之陳述，比在法庭上之證述更有條理、清楚，
    更符合客觀情況等。經查：證人寅○○於九十三年五月十八
    日警詢中之證述，雖屬審判外之陳述，且於本院九十四年七
    月七日審理時證稱：就其於九十三年五月十八日警詢中所述
    內容不復記憶等語（見本院卷(四)第一二八頁），與警詢中之
    陳述未盡相符。然查，證人寅○○於九十三年五月十八日所
    製作之警詢筆錄內容，均係其自己告知警察的；伊於案發後
    有去報案，警察勸伊私下講一講，但伊發現太多件，根本沒
    辦法講，後來因為於九十三年之月五日有案外人黃榮豐去伊
    家潑漆，被警察抓到，所以警察詢問伊時，伊就全部供出事
    實等情，業據證人寅○○於本院審理時證述明確（見本院卷
    (四)第一三八、一三九頁）。由此觀之，證人寅○○於九十三
    年五月十八日之警詢證詞，係警察依照證人寅○○所為自由
    陳述之記載，並進而查出證人寅○○證稱綽號「黑狗」者即
    係被告未○○。則被告未○○遭查獲之發展過程，並無人為
    斧鑿痕跡，且證人寅○○證述之初，均僅知該人綽號為「黑
　　狗」，並無攀誣構諂等情形。併參以證人寅○○係於九十三
　  年五月十八日至警局製作筆錄，指證被告未○○等人於同年
    四月底、五月初及四月二十七、八日之行為，理當記憶鮮明
    ，所為之證詞，自較嗣後之證詞為詳盡。反觀證人寅○○於
    本院九十四年七月七日作證時，既已逾案發後一年又二月之
　　遙，故其於本院審理時證稱：對於警詢時所述內容，因為時
　  間太久，伊忘記了乙節（見本院卷(四)第一三八頁），亦乃事
    理之常，尚難據此認定警詢筆錄所言有不可信之情。綜上，
    應認證人寅○○於本院九十四年七月七日陳明已忘記之警詢
    證詞部分，具有較可信之特別情況，而該部分之證述復為證
    明被告未○○等人犯罪事實存否所必要者，自具有證據能力
    。
  (二)實體認定：
  １上揭因為林玉昇在未○○經營之賭場積欠賭債無力還款，被
    告未○○遂與Ｂ○○、Ｅ○○、Ｃ○○、天○○、丑○○、
    戌○○等人，自九十三年四月至五月間，共同多次前往其家
    中討債，以加害生命、財產之事，連續恐嚇林玉昇之父親寅
    ○○稱：若不還錢，債務要算二百分的利息、要讓伊事業做
    不下去等語，並對其家中噴油漆，寫上「欠錢全家死光光」
    等字，使其心生畏懼而致生危害於安全，並迅速搬離家園之
    事實，業據證人即林玉昇之父寅○○證稱：「（今年四月二
    十七、八日晚間至你家暴力恐嚇的「黑狗」當晚還向你所些
    什話？）他警告我如果不還錢就要讓我事業做不下去，若不
    出來談的話，要死就要讓我們全部死」；「（你們兒子如何
    欠綽號「黑狗」的錢？）我兒子林玉昇到東門路一棟大樓的
    八樓賭博，是黑狗（經指認照片為被告未○○）經營的，賭
    黑粒仔，據黑狗的小弟綽號「川仔」說一兩天欠四、五百萬
    元。」、「（逼你兒子還賭債的過程？）大約今年四月十五
    日開始，他的小弟先來，因我們門關起來，他們找不到連續
    在大門噴漆說要我們全家死光光，有照片為憑證，在四月十
    八日我躲起來，四月二十八日我回來剛好被他碰到，抓著我
    的手不讓我走問我要不要處理，若不處理算我二百分的利息
    ，向警察報案也沒關係，我太太一直拉著我走，他們在後面
    一直罵三字經。」；「（是否認識在庭的人？（即被告丑○
    ○））有。」、「（他有到過你家嗎？）有，攝影機都有攝
    到他，他是進去丟油漆的人。」、「（丟油漆是去年（即九
    十三年）的事情嗎？）對。」、「（是否去年四月間？）對
    。」、「（除了丑○○外，當時還有哪些人去潑漆？）還有
    阿西，當時總共有六、七個人。」、「（他們為何去你家潑
    漆？）他們說我兒子（即林玉昇）欠他們錢。是欠他們賭債
    。」、「（九十三年四月間，一群人去你家討債的次數有幾
    次？）我知道的有七、八次。有車子去巡，總共有一、二十
    次。他們有時候一、二個人去，看一下就離開。」、「（除
    了巡視，外，還有噴漆，是噴什麼字？）欠錢不還，全家殺
    死光光。」、「（當時去的人你的印象中有什麼人？）Ｂ○
    ○、柯先生、天○○，還有丑○○、阿西也有帶三、四個人
    去，他們都沒下車，在車上丟塑膠瓶。」、「（當時那些人
    去你家巡及噴漆，你及你家人是否會害怕？）我家怕到搬去
    花蓮二、三次。」、「 (是否認識在庭的人（Ｃ○○）？）
    他是阿西。我有看到他去我家。」、「（是否認識在庭的人
    （戌○○）？）我忘了他的外號，但我有看過他，九十三年
    去過我家。」、「（是否認識在庭的人（天○○）？）他是
    天○○，我認識，他．．．九十三年也有去。」、「（九十
    三年誰去你家？）未○○、阿西、世銘、天○○、丑○○、
    戌○○，還有一個道友好像叫陳文賢。」、「（Ｅ○○有無
    去過你家？）有。」、「（何時去的？）九十三年五月間。
    」、「（他有無去你家討債？）對，他要找我兒子討債，說
    欠黑狗的錢。我有問兒子，我兒子說他欠黑狗錢，他們是來
    替黑狗討債。」等語在卷（見他一四九五號卷第二宗第四、
    四一、四二頁；本院卷(四)第一二六、一二八、一二九、一三
    一、一三二、一三五頁；本院卷(五)第三五一、三五二頁）。
    且證人寅○○與被告並無怨隙，實無虛構事實而陷己於誣告
    罪之理。此外，復有證人寅○○家中遭噴漆「欠債還＄、全
    家死光光、殺你全家」等字之照片附卷可稽（見他一四九五
    號卷第二宗第十五至二七、四六、四七頁）。故證人寅○○
    前揭證據足以信實。
  ２次查，證人即林玉昇之母辰○○○證稱：「（逼你兒子還賭
    債的過程？）於四月二十二日晚間，大約晚上十八至十九時
    左右到我家恐嚇我說：「我的孩子林玉昇有欠他（黑狗）一
    筆錢要來討債，不還的話他要把一個拖出來打，並且要對我
    家丟炸彈，我很怕到不敢出門，所以特來請檢警幫忙處理將
    黑狗等犯罪組織繩之以法並保護我們。」；「（去年四月二
    十二日時，有沒有人去你家說你兒子有欠他賭債，如果不還
    的話，要把你們全家拖出去打，並丟炸彈，讓你們全家死光
    光？）有，那天天暗暗的，有二、三個人去，．．．。」、
    「（他們去之後，你有無告知妳先生說你兒子欠賭債，他們
    說要讓你們全家死光光？）有。」、「（那些人說那些話，
    你是否會害怕？）我會害怕。」、「（去年四、五月份時，
    你家有無被噴漆？）有。」、「（噴漆的時候，是否未○○
    或開車去討債的期間？）是。」、「未○○、丑○○、Ｂ○
    ○、Ｃ○○、天○○等人均有去我家好幾次，．．．。」等
    語在卷（見他一四九五號卷第二宗第四三頁；本院卷(五)第六
    三、六四、六六、六九頁）。而證人辰○○○有將被告未○
    ○之恐嚇話語告知證人寅○○一節，亦據證人寅○○於警詢
    中證述明確（見他一四九五號卷第二宗第五頁）。二者互核
    一致。併參以證人辰○○○於本院審理時，經檢察官詰問伊
    迄今還會不會害怕之結果，久久無法回答，此有該次筆錄記
    載內容為：「（你到現在是否還會不會害怕？）沈默很久。
    」、「（你到現在是否還會不會害怕？）不回答。」可參（
    見本院卷(五)第六七頁）。顯見證人辰○○○迄今對於被告未
    ○○等人至其家中恐嚇討債一事，仍有莫大的恐懼感至明。
    因此，證人辰○○○前揭所述倘非實情，又豈敢冒著得罪其
    所害怕之被告未○○等人而被報復之風險，去捏造事實誣陷
    被告未○○等人入罪之理？是則證人辰○○○前揭證詞，亦
    堪信實。被告未○○與Ｂ○○、Ｃ○○、天○○、丑○○等
    人，確實曾多次前往證人林玉昇家中討債，以加害身體、生
    命之事連續恐嚇證人辰○○○稱：要把其全家一個一個抓起
    來打死、若不還錢，要丟炸彈，把其全家炸死光光等語，使
    證人辰○○○心生畏懼而致生危害於安全，足以認定。
  ３證人辰○○○雖於本院審理時證稱：「（去年四月二十二日
    時，有沒有人去你家說你兒子有欠他賭債，如果不還的話，
    要把你們全家拖出去打，並丟炸彈，讓你們全家死光光？）
    有，那天天暗暗的，有二、三個人去，我看不清楚是什麼人
    。」、「（他們恐嚇你的話，是誰講的？）那天天色暗暗，
    我在樓上，他們在樓下喊，我看不太清楚。」等語在卷（見
    本院卷(五)第六三、六五頁），核與其在偵查中指證被告未○
    ○等人乙節未盡相符。惟衡諸證人辰○○○於本院審理中接
    受詰問時，係與被告未○○、Ｂ○○、Ｃ○○、天○○、丑
    ○○等人同在一個法庭（見本院卷(五)第五七、五八頁報到單
    ），而在此情況下，觀諸證人辰○○○證述：「（你到現在
    是否還會不會害怕？）沈默很久。」、「（你到現在是否還
    會不會害怕？）不回答。」之態度可知，證人於本院審理時
    對於被告未○○等人至其家中恐嚇討債一事，仍有莫大的恐
    懼感。基此，證人辰○○○於詰問過程中，對於被告未○○
    、Ｂ○○、Ｃ○○、天○○、丑○○等人恐嚇行為之指證，
    自然或多或少有避重就輕之情，當難據此為有利被告未○○
    、Ｂ○○、Ｃ○○、天○○、丑○○等人有利之認定。
  ４證人Ａ○○證稱：「．．．黑狗去過二次，阿西去過好幾次
    （指煒昇公司）。」、「（他有無向你恐嚇？）他說叫我們
    叫他出來，如果到最後沒有辦法就要載螺絲、螺帽去抵債。
    」、「（你說黑狗去你公司幾次？）二次。」、「（他都與
    何人去？）與在庭的其他二人（Ｂ○○、Ｃ○○）一起去，
    一共三個人。」、「（除了那些人有去以外，有無作其他動
    作？）噴漆、貼紙、灑冥紙及撞玻璃。」、「是。他們先用
    這些招數要討債，五月份就已經發生這件事情。」、「（既
    然你沒有看到，是隔天才發現，你們公司是否有與其他人有
    冤仇，有無可能是其他人做的？）我們公司與其他人沒有怎
    樣。」、「（你之前在警察那邊講過，他們那些人堅持要你
    向寅○○轉達，限三天內‧‧‧，不然發生事情不要怪我沒
    有跟你說（他三之二卷第四八、四九頁）？）有。」、「（
    當時那些人做了那些事，又叫你找寅○○出來，不然不要怪
    他沒有跟你說等語，你們會不會怕？）會怕，我們會有壓力
    在。」、、「（他們向你說這些話時，你會不會害怕？）會
    。」、「（針對他們去找你的事，你有無報警？）我有報警
    。」、「（發生這件事情之前，是否認識黑狗、阿西、Ｂ○
    ○？）不認識，跟他們也沒糾紛。」、「（灑冥紙、噴漆等
    事之後，他們才出現在你們公司嗎？）隔幾天之後他們才出
    面。」、「（當時你有無跟他們說寅○○已經欠超過他的股
    份，沒有股份在公司？）我有跟黑狗、世銘、阿西講過。」
    等語在卷（見本院卷(四)第一六四、一六五、一六七、一六八
    、一六九、一七０、一七一、一七二、一七三頁）。且證人
    Ａ○○與被告等人並無怨隙，實無虛構事實而陷己於誣告罪
    之理。此外，復有錄影機翻拍之照片附卷可稽（見他一四九
    五號卷第二宗第一四五至一六六頁，其中據被告未○○及被
    告Ｅ○○供稱：第一五一頁係被告Ｅ○○、Ｃ○○及Ｂ○○
    坐在煒昇公司會議室之照片，足徵被告Ｅ○○亦有至煒昇公
    司，見他一四九五號卷第三宗第十八頁、本院卷(五)第三五五
    頁）。則證人Ａ○○上開證述，應足採信。被告未○○及Ｃ
    ○○、Ｂ○○、Ｅ○○等人，自九十三年六月十一日起至九
    十三年十月一日止，確實曾多次前往煒昇公司，以加害財產
    之事，連續恐嚇黃昌遠及公司員工，說：若不將寅○○下落
    說出，屆時煒昇公司發生事情，不要怪伊沒有事先提醒、要
    搬走公司內所生產的螺絲產品等語，使Ａ○○心生恐懼，致
    生危害於安全，而報警處理。
  ５至於證人辰○○○及Ａ○○雖然均另證稱：除被告未○○及
    Ｃ○○外，並未與其他被告講到話。惟衡諸其他被告如Ｂ○
    ○、Ｅ○○、丑○○、戌○○等人，均是在被告未○○經營
    之賭場擔任把風、圍事等小弟工作（請詳見理由欄壹、（
    ）所述），而本件依證人寅○○前揭所述及被告Ｂ○○之供
    述（見本院卷(五)第三六八頁）可知，被告未○○及Ｃ○○等
    人前往林玉昇住處及煒昇公司之目的，又是為了逼討林玉昇
    所積欠之賭債。則被告Ｂ○○、Ｅ○○、丑○○、戌○○在
    知悉是要去逼討賭債之情況下，仍共同與被告未○○、Ｃ○
    ○等人前往林玉昇家及煒昇公司，自難謂無犯意聯絡，而得
    免負刑責。
  ６末按「被告為其妻索討賭債雖屬自然債務，不得為訴訟上之
　　請求，但尚非無債權債務之存在，被害人為劉進來之妻，被
  　告主觀上即非有為自己不法所有之意圖，即與恐嚇取財罪無
    關，應以恐嚇危害安全罪論處。」、「賭博為自然債務，上
　　訴人參與挾持被害人逼還賭債，主觀上無不法所有之意圖，
　  不成立侵害財產法益之罪名。」。最高法院八十二年度台上
    字第三０七一號、七十九年度台上字第四五二七號分別著有
    裁判可參。茲查，被害人林玉昇確有積欠賭債，而迭經催討
    未果一節，為被告等人及證人寅○○、辰○○○雙方是認之
    事實，則依公訴人起訴事實所認被告等人所為之恐嚇犯行，
    均不脫原有賭債之催討，該恐嚇言詞應僅屬被告等人逼債之
    方式之一，自難認彼等真有以逼討高於原積欠賭債數額而牟
    取不法利益之犯意，從而，被告等人之前揭犯行，應認與刑
    法第三百四十六條第一項恐嚇取財罪之構成要件有間，尚難
    遽科以被告等人恐嚇取財罪名。
  ７綜上所述，被告未○○、Ｂ○○、Ｅ○○、Ｃ○○、天○○
    、丑○○、戌○○前揭辯解，均不足取。其等被訴之恐嚇犯
    行，事證明確，均足以認定。
三、事實欄、三部分（未○○、Ｂ○○、天○○、丑○○、丁
    ○○）：
    訊據被告未○○固供承：認識酉○○乙節不諱，惟矢口否
    認有妨害自由及強制犯行，辯稱：伊沒有叫被告Ｂ○○、天
    ○○、丑○○、丁○○去其家中恐嚇酉○○母親，也沒有將
    酉○○控制在Ｂ○○所有的鴿舍並毆打成傷，恐嚇酉○○交
    付款項。酉○○並沒有欠伊錢云云。被告Ｂ○○固供承：
    認識酉○○，因酉○○欠伊錢，故有與丁○○、天○○一起
    去酉○○歸仁家中，和酉○○母親談論債務問題等情不諱，
    惟矢口否認有妨害自由及強制犯行，辯稱：伊沒有說要讓酉
    ○○斷手斷腳等語，也沒有聽過這些話，另亦沒有將酉○○
    控制在張世銘的鵨舍，張維是自願留在鴿舍的云云。被告
    天○○固供承：認識酉○○，且於九十三年年五、六月間，
    有去過酉○○歸仁家中，遇到他母親等語不諱，惟矢口否認
    有妨害自由及強制犯行，辯稱：伊沒有打酉○○，也沒有恐
    嚇其母親說要讓酉○○斷手斷腳等語，另於九十三年五月八
    日，亦沒有將酉○○控制在Ｂ○○的鴿舍云云。被告丑○
    ○亦矢口否認有妨害自由及強制犯行，辯稱：伊沒有去過酉
    ○○家中，也沒有去過酉○○母親那裡；酉○○被押到鴿舍
    伊不知道云云。被告丁○○固供承：伊綽號叫阿輪，認識
    酉○○，是因為酉○○欠伊三十萬元，所以有去酉○○家找
    酉○○及其母親，問酉○○要如何還錢等節不諱，惟矢口否
    認有妨害自由及強制犯行，辯稱：伊沒有將酉○○押在Ｂ○
    ○的鴿舍，也沒有打酉○○，或恐嚇酉○○母親說不還錢要
    讓酉○○斷手斷腳。偵查中之供述是指伊沒有押酉○○去過
    鴿舍打酉○○云云。被告丁○○之選任辯護人並以：被告丁
    ○○於偵查中所述是指本來與酉○○認識，曾經有與酉○○
    去過鴿舍，並非指酉○○被押時有在場等節，為被告丁○○
    辯護。惟查：
  (一)證人即酉○○之母親申○○○證稱：「（你是否知道去年五
    月份左右，你兒子有無去賭博欠人賭債？）我不知道，但他
    回家就說要向我要錢，還人家錢。」、「（他如何向你講？
    欠什麼錢？欠何人錢？）他說是賭債，剛開始有八十萬元，
    還完後，又欠二百多萬元，賣了房屋還錢。」、「（酉○○
    說他欠人賭債之後，有無其他人跟你說要兒子還錢？）有。
    有三、四個人，去很多次。」、「第一次找我兒子，我說他
    不在，他們就很生氣，就拿水桶丟門。」、「他們說如果我
    不知道，就要讓他好看。」、「．．．我有幫他還二百多萬
    元，之前還有八十萬元。」、「（你有無聽過你兒子欠賭債
    期間，被抓到歸仁看西村鴿舍毆打？）有，他回來時候，我
    看他跛腳。我有問他，他說是被打的。」、「（是否在歸仁
    看西村被打的？）是。」、「（被打跛腳是否是你們還錢之
    前？）是，他被打跛腳後，就很多人來要錢，不還不行，就
    在我家坐。」、「（他們有無說過，要你找酉○○出來，或
    說不還錢就要讓他斷手斷腳？）他們是說要讓他好看。」、
    「（沒說斷手斷腳嗎？）有一次是這樣。」、「天○○、Ｂ
    ○○、丑○○、綽號阿輪之人有去我家。」等語（見本院卷
    (五)第二三、二四、二五、三一、二八頁）。且探究證人申○
    ○○證述：「（你為何要替你兒子還賭債？）他們去的時候
    很兇，不還的話‧‧‧，我也不知道該怎麼說。如果不還，
    他們帶進帶出，以後要怎麼辦。」等情（見本院卷(五)第三一
    頁）。足徵被告等人有以脅迫及拘禁酉○○自由等手段，逼
    討債務，使申○○○心生畏怖，而替酉○○還債，行無義務
    之事。否則證人申○○○又何需變賣其唯一可以遮風避雨之
    棲身處，而替其子酉○○清償債務？再查，被告王國男於偵
    查中確實供承：「（酉○○有欠場子裡面錢？你知道嗎？）
    是。知道。」、「（他被押到鴿舍旁毆打的時候你有在旁邊
    ？）我有在旁邊，但是我沒有打他。」等語明確（見偵九八
    一一號卷第六宗第三六頁），並經本院勘驗屬實（見本院卷
    (三)第三六頁），且此情亦核與證人申○○○前揭證稱：證人
    酉○○有被抓到歸仁看西村鴿舍乙節大致相符。此外，復有
    被告Ｃ○○於九十三年五月八日十五時二十二分許與某人通
    話：「Ｃ○○：這二天都沒有玩，都在抓人。某人：現在大
    男他們都在鴿舍顧維福仔，昨天說被人帶去打。Ｃ○○：是
    喔。．．．」之監聽譯文附卷可稽（見偵九八一一號證物卷
    第三宗第五頁）。基上所查，益見證人申○○○前揭證詞，
    足以信實。被告Ｂ○○、天○○、丑○○及綽號「阿輪」之
    丁○○四人於九十三年五月至六月間，確實數次前往其台南
    縣歸仁鄉○○○街二三號家中討債，連續脅迫證人申○○○
    說：若不還錢，要讓酉○○好看、讓酉○○斷手斷腳等語，
    並拿水桶丟門；繼於九十二年五月八日，將酉○○私行拘禁
    在台南縣歸仁鄉○○村○○○街二八八號旁Ｂ○○所有之一
    處鴿舍裡，並毆打酉○○，迫使證人申○○○變賣台南縣歸
    仁鄉○○○街二三號房屋，清償上開酉○○積欠之賭債之行
    為，應可認定。
  (二)證人申○○○於本院審理時雖另證稱：「（你是否確定有人
    有說如果酉○○不還錢，就要讓他斷手斷腳？）我沒有親耳
    聽到。」、「（所以你並不知道如果酉○○不還錢，要讓他
    斷手斷腳？）是。」、「（你剛剛指認的人是否單純是來要
    債的？）是。」、「（他們要債的過程除了很兇外，有無恐
    嚇你？）沒有。」、「（他們有無說要讓你好看？）我不知
    道怎麼說，經過太久，我忘記了。」等語在卷（見本院卷(五)
    第二八、三一頁）。惟經審判長質諸證人申○○○為何就被
    告等人有無告知不還錢就要讓酉○○斷手斷腳一事前後證述
    不一，證人申○○○證稱：「我頭腦不好。那是剛開始去有
    講這些，後來就沒有。過那麼久了，我也不是很清楚。」等
    語，可見證人申○○○縱有意避重就輕，最後仍指證被告等
    人確實曾告知如不還錢，就要讓酉○○斷手斷腳等語。且衡
    諸證人申○○○於本院審理中證稱接受詰問時，係與被告未
    ○○、Ｂ○○、天○○、丑○○、王國男等人同在一個法庭
    （見本院卷(五)第一頁報到單）。在此情況下，證人申○○○
    證稱：伊因此事到現在還會害怕等語在卷（見本院卷(五)第二
    八頁）？）。則證人申○○○於詰問過程中，對於被告等人
    不法行為之指證，或多或少會有避重就輕之情，亦乃人之常
    情，尚難據此即為有利被告未○○、Ｂ○○、Ｃ○○、天○
    ○、丑○○等人有利之認定。
  (三)被告丁○○雖於本院審理中辯稱：伊沒有供稱臺灣臺南地方
    法院檢察署檢察官九十三年度偵字第九八一一號卷第六宗第
    三六頁所載之「（酉○○有欠場子裡面錢？你知道嗎？）是
    。知道。」、「（他被押到鴿舍旁毆打的時候你有在旁邊？
    ）我有在旁邊，但是我沒有打他。」筆錄內容云云（見本院
    卷(二)第一五八頁）。惟經本院勘驗該段偵訊光碟片結果為：
    「一、光碟片錄影連續。光碟片勘驗結果與筆錄所載意旨相
    同。二、詳細問答內容如下：「（問：酉○○有欠場子裡面
    錢你知道嗎？答：知道。」「（問：他被押到鴿舍旁毆打的
    時候，你有無打他？）答：沒有。」「（問：你在那裡幹嘛
    ？）答：沒有。」「（問：酉○○說你有在場？）答：我有
    在鴿舍，但沒有打他。」等情，有本院勘驗筆錄可稽（見本
    院卷(三)第三六頁）。足見被丁○○於偵訊中確實有做如上之
    供述，其前揭辯解，實不可採。嗣被告丁○○又改口辯稱：
    伊上開於偵查中之供述，是指伊沒有押酉○○去過鴿舍打酉
    ○○云云（見本院卷(二)第三七頁）。而被告丁○○之選任辯
    護人並以：被告丁○○的意思是本來與酉○○認識，曾經有
    與酉○○去過鴿舍，並非指酉○○被押時有在場乙節，為被
    告丁○○辯護。然審諸本院勘驗被告丁○○前揭於偵訊中之
    供述內容可知，檢察官係就酉○○被押到鴿舍毆打一事訊問
    被告丁○○，甚為明確，被告丁○○起先還否認伊有在場，
    經檢察官進一步告知證人酉○○指證伊亦有在場時，始承認
    伊有在鴿舍，但沒有打酉○○等情。基此，被告丁○○前揭
    於偵查中之供述，顯然是針對檢察官訊問酉○○被押到鴿舍
    毆打一事所做之答覆。被告丁○○嗣後改稱：伊上開於偵查
    中之供述，是指伊沒有押酉○○去過鴿舍打酉○○云云，及
    其選任辯護人所執之此部分辯護理由，自均不足取。
  (四)證人酉○○於本院審理時證稱：伊自九十三年一月起，有去
    綽號阿西之人（即被告Ｃ○○）在台南市○○○路某處八樓
    經營之賭場賭博，賭了三、四個月，前後積欠二百多萬元，
    是伊母親（即申○○○）賣房子幫伊清償的等語在卷（見本
    院卷(五)第七五、七六、八二頁）。參以被告等人經檢察官起
    訴涉犯事實欄肆、一所載經營賭場部分，其中一個賭場位置
    確實是在台南市○○○路三段三八０巷六九號八樓處，且被
    告等人均辯稱：該賭場是阿西即被告Ｃ○○所經營乙節在卷
    （詳如事實欄肆、一及理由欄所載）。則事實欄、三所
    載證人申○○○幫證人酉○○清償之賭債，應是證人酉○○
    至台南市○○○路○段三八０巷六九號八樓賭場賭博後積欠
    之賭債，可以認定。又查，雖證人酉○○前揭證稱：該賭場
    是阿西即被告Ｃ○○所經營、伊未欠被告未○○錢云云。然
    經本院調查結果，該賭場之老闆係被告未○○，被告Ｃ○○
    僅是人頭，且被告Ｂ○○、天○○、丑○○、王國男則均是
    在被告未○○經營之賭場擔任把風、圍事的小弟（詳如事實
    欄肆、一及理由欄所載）。因此，證人酉○○在該處賭場
    賭博所積欠的賭債，自足認係積欠被告未○○之賭債。而該
    筆債務，既係證人酉○○積欠被告未○○之賭債，又是由任
    職於被告未○○經營之賭場之被告Ｂ○○、天○○、丑○○
    、王國男等人前往證人申○○○住處，以脅迫及私行拘禁證
    人酉○○之方式討債。再參諸前揭逼討林玉昇在被告未○○
    經營之賭場積欠的賭債，亦均是以同樣手段為之。則被告Ｂ
    ○○、天○○、丑○○、王國男對於申○○○及證人酉○○
    所為，被告未○○自難謂非立於指揮、授意之地位，而與其
    等有犯意之聯絡。
  (五)證人酉○○於本院審理中雖證稱：被告丁○○、天○○、丑
    ○○等人沒有恐嚇伊或伊母親，也沒有押伊去鴿舍毆打；伊
    母親申○○○證稱伊有欠人家錢，被打到跛腳乙節，是亂講
    的。另關於伊有被押到鴿舍毆打之通話內容，是被告Ｃ○○
    亂講的。被告丁○○是一個人去伊家討債。伊現在作證並不
    會害怕被人家打等情（見本院卷(五)第七二、七三、七四、七
    八、八二頁）。惟查，被告王國男業於偵查中供承：證人酉
    ○○有被押到鴿舍，但伊在旁邊沒有打證人酉○○乙節，並
    經本院勘驗屬實。且證人申○○○亦證稱：伊看證人酉○○
    回來時跛腳，經詢問結果，證人酉○○說是被打的一情明確
    。而被告Ｃ○○於九十三年五月八日十五時二十二分許，更
    確實有與某人通話稱：「Ｃ○○：這二天都沒有玩，都在抓
    人。某人：現在大男他們都在鴿舍顧維福仔，昨天說被人帶
    去打。Ｃ○○：是喔。．．．」等語，均詳如上述。經審諸
    被告Ｃ○○之上開通話，並無開玩笑或打誑語之情，且參以
    被告等人逼討的賭債是證人酉○○所積欠者，與酉○○之母
    親申○○○並無關係，倘若被告等人確如證人酉○○所述，
    均未以脅迫及私行拘禁酉○○並加以毆打之手段，逼使證人
    申○○○幫證人酉○○清償賭債，則證人申○○○既已幫證
    人酉○○清償債務完竣，雙方已無瓜葛，證人申○○○又豈
    需甘冒偽證刑責而指證不實？凡此種種，均足證被告等人有
    以脅迫使證人申○○○幫證人酉○○清償賭債，而行無義務
    之事，其間證人酉○○並被押至鴿舍妨害自由、毆打至明。
    證人酉○○竟證稱：被告等人未恐嚇伊或伊母親，伊也沒有
    被押至鴿舍毆打，被告Ｃ○○及證人申○○○是亂說的云云
    ，自係迴護被告等人之詞，不足採信，當難採為認定事實之
    憑據。
  (六)末查，證人酉○○確有積欠賭債，而迭經催討未果一節，為
    被告等人及證人酉○○、申○○○雙方是認之事實，則依公
    訴人起訴事實所認被告等人所為之脅迫犯行，均不脫原有賭
    債之催討，該對證人申○○○之恐嚇言詞或對物施暴之行為
    應僅屬被告等人逼債之方式之一，自難認彼等真有以逼討高
    於原積欠賭債數額而牟取不法利益之犯意，從而，揆諸前揭
    最高法院八十二年度台上字第三０七一號及七十九年度台上
    字第四五二七號判例意旨，被告等人之前揭犯行，應認與刑
    法第三百四十六條第一項恐嚇取財罪之構成要件有間，尚難
    遽科以被告等人恐嚇取財罪名。
  (七)綜上所查，被告未○○、Ｂ○○、天○○、丑○○、丁○○
    前揭辯解，均不足取。其等被訴之妨害自由及強制犯行，事
    證明確，均足以認定。
四、事實欄、四部分（未○○、Ｂ○○、Ｃ○○、天○○）：
    訊據被告未○○固供承：宙○○係伊表兄，有於九十三年
    三月間在台南縣仁德鄉往六甲鄉方向一處賭場賭博，積欠總
    計三百十五萬元之賭債；伊曾經於九十三年四月至五月間，
    和被告Ｃ○○到黃○○家中要錢，事後取得到黃○○太太給
    的現金三萬元，五萬元支票兩張及三十七萬元之支票等節不
    諱，惟矢口否認有強制犯行，辯稱：宙○○沒有並請黃○○
    出面處理賭債，伊也沒有逼迫黃○○要負責宙○○之賭債五
    十萬元，更沒有恐嚇黃○○或潑灑油漆，那筆債務是黃○○
    自己的賭債云云。被告Ｂ○○固於警詢中否認有於九十三
    年四月間至黃○○營之理髮店恐嚇並潑油漆（見偵九八一一
    號卷第七宗第一五八頁），惟業於本院準備程序時為認罪之
    表示（見本院卷(二)第二一０、二一一頁）。被告Ｃ○○固
    供承：認識宙○○及黃○○二人，並有去過宙○○家中，但
    印象中沒有去過黃○○家中等語不諱，惟矢口否認有強制犯
    行，辯稱：當時是宙○○帶黃○○來賭博的，但伊沒有去黃
    ○○家恐嚇、噴漆云云。被告天○○亦矢口否認有強制犯
    行，辯稱：伊不認識宙○○或黃○○，且未於九十三年四、
    五月間去黃○○家恐嚇、潑油漆，也不知道現金十三萬元等
    的事情云云。惟查：
  (一)證人黃○○證稱：伊曾因為綽號阿弟之人即證人宙○○積
    欠被告未○○賭債三百五十萬元，和證人宙○○一起去找被
    告未○○接觸過。事後被告未○○有去伊家要錢，伊遇過一
    次，但無力償還，就閃人，曾躲到台中大甲廟旁一、二十天
    ，也有向警方請求保護家中妻女。這期間家人及朋友有告知
    被告未○○等人找伊，並說如果沒有還五十萬元，要放火燒
    伊家，另伊家鐵門有被潑漆，並寫說全家死光光等字。而除
    與被告未○○有糾紛外，伊或伊家人並未與他人有何糾紛。
    最後，伊有付三萬元現金、二張五萬元的支票給被告未○○
    兌現，另外交付十萬元及二十七萬元之支票各一張給被告未
    ○○，但尚未兌現等語（見本院卷(五)第六、七、八、九、十
    、十一頁）。核與證人Ｄ於偵查中證稱：「第一次大約九
    十三年四月底，黑狗本人帶了三位小弟到我店裡，並把我叫
    到後面，告訴我我先生欠他五十萬，要我處理，不然不讓我
    做生意，並要放火燒我的店，然後就走了。後來約三、四天
    陸續又來了好幾次，在第四次時就拿油漆潑灑我的店，．．
    ．。」、「（他們如何來？）他們來的時候都開箱型車，有
    時候是白色，有時是黑色，來的時候黑狗都會帶一、兩個或
    兩、三個小弟在身邊。」、「（從潑油漆復黑狗等人是否還
    有到你店去找你？）有，次數不好算。潑油漆就是今天庭呈
    的照片，牆壁事後有塗水泥及油漆，照片是有部分脫落; 鐵
    門他們用紅漆噴全家死光光，我也是用油漆覆蓋上起去，還
    看到一些痕跡。」、「（你後來如何處理這件事？）因為他
    們常來，導致我的家人及客人都很害怕，最後我因為沒有辦
    法就處理了，拿十三萬給他，包含兩張五萬元的票及三萬元
    的現金，這十三萬已經兌現，後來我又拿了兩張票給他，一
    張二十七萬及一張十萬元，還沒兌領。」、「（你店被黑狗
    潑油漆的經過？）之前他是白天恐嚇，晚上到店前叫囂，鄰
    居都知道，潑油漆的前兩天，黑狗等人有到我店前後大小聲
    恐嚇我，並要我還錢，不然要讓我全家死光光，後來在九十
    三年五月初左右一個深夜，便在我理髮廳的前後鐵門上潑油
    漆，並以噴漆寫著要我全家死光光，潑灑時我沒看見，是鄰
    居告訴我我才知道的，．．．。」、「（你所開給黑狗的支
    票資料？）我開給黑狗的支票票主均為我哥哥楊慶和，都是
    白河農會帳號00000000000000的支票，其中
    兩張五萬元的支票兌現日期為九十三年七月二十五日及八月
    二十五日，另外還有兩張尚未兌現，一張是九十四年二月二
    十五號兌現金額十萬元，另一張是九十四年四月二十五日兌
    現金額是二十七萬。」、「（以上所說是否實在？在有無其
    他意見？）實在。這件事情我的鄰居都知道，我很害怕，黑
    狗恐嚇我，我精神上受到很大的壓力，也很害怕，到現在聽
    到車子的聲音都還很害怕，並且希望檢警方能保護我的安全
    ，我希望如果找到我的支票能夠還給我，因為我確實未欠他
    錢，是因為遭受他的恐嚇才會拿錢給他的，希望他能將這筆
    錢還給我。」（見偵九八一一號卷第六宗第一四五、一四六
    、一四七頁）等情相符。另證人Ｄ於偵查中經檢視被告Ｅ
    ○○、Ｂ○○、Ｃ○○、天○○、丑○○及未○○之照片後
    ，並指證稱：至伊店裡討債之人有被告Ｂ○○、Ｃ○○、天
    ○○、未○○，且綽號「黑狗」之人就是被告未○○等語屬
    實，有指認之照片及筆錄附卷可稽（見偵九八一一號卷第六
    宗第四０、一二六至一四０、一四七頁）。此外，復有現
    場遭噴漆之照片及台南縣白河鎮農會九十四年五月十六日白
    農信字第一五一九號函附楊慶和000000000000
    00號帳戶於九十三年七月二十九日、九十三年八月二十五
    日經人提示五萬元支票兌現之客戶往來交易明細表在卷足參
    （見偵九八一一號卷第一四一至一四三頁；本院卷(三)第三四
    四至三四九頁）。則被告未○○自九十三年四月起至五月間
    止，有與Ｂ○○、Ｃ○○、天○○等人，數次至證人黃○○
    之配偶經營之理髮店，連續脅迫證人黃○○之配偶稱：若不
    還五十萬元，要放火燒房屋等語，並在該理髮店及證人黃○
    ○住家鐵門潑灑油漆寫：「要你全家死光光」等字，致黃○
    ○之配偶心生畏怖，不得已交付現金三萬元及發票人楊慶和
    、面額分別為五萬元之支票二張、面額為十萬、十七萬元之
    支票各一張予被告未○○，而行無義務之事，應足認定。被
    告未○○、Ｃ○○、天○○等人前揭辯解，均難採信。
  (二)再查，被告未○○、Ｂ○○、Ｃ○○、天○○被訴之此部分
    行為，究係涉犯刑法第三百四十六條第一項恐嚇取財罪或刑
    法第三百零四條第一項強制罪，首應探究被告未○○、Ｂ○
    ○、Ｃ○○、天○○等人有無不法所有之意圖。經查，證人
    黃○○雖於本院審理時證稱：被告未○○向伊逼討之五十萬
    賭債是證人宙○○所積欠之債務，原本與伊無關，但因被告
    未○○事後找不到證人宙○○，就說要伊負擔五十萬元的債
    務，伊並未積欠被告未○○賭債等語明確（見本院卷(五)第六
    、七、十頁）。然而，證人宙○○證稱：證人黃○○陪伊去
    台南縣仁德鄉特力屋附近的賭場找被告未○○處理賭債時，
    也有下場賭博，致積欠五十萬元的賭債乙節在卷（見偵九八
    一一號卷第六宗第一六二、一六三頁；本院卷(五)第十五、十
    六、十八頁），而證人黃○○嗣後亦證稱：伊與證人宙○○
    去特力屋附近賭場，找被告未○○他們會帳時，證人宙○○
    又去賭博欠五十萬元，而伊有在旁邊看；該五十萬元是證人
    宙○○賭的，不是伊，被告未○○他們是認為伊也有賭等情
    （見本院卷(五)第二十、二一、二二頁）。基此足認被告文芳
    之所以向證人黃○○或其家人逼討五十萬元賭債，是因為認
    為該筆賭債是證人宙○○與黃○○二人共同在台南縣仁德鄉
    特力屋附近的賭場賭輸而積欠之債務，而依公訴人起訴事實
    所認被告等人所為之脅迫還債犯行，亦不脫原有賭債之催討
    ，應僅屬被告等人逼債之方式之一。則被告未○○等人於主
    觀上既難認為有不法所有之意圖。從而，揆諸前揭最高法院
    八十二年度台上字第三０七一號、七十九年度台上字第四五
    二七號判例意旨，被告等人此部分行為，自難遽以刑法第三
    百四十六條第一項恐嚇取財罪之規定相律。
  (三)綜上所查，被告未○○、Ｂ○○、Ｃ○○、天○○被訴此部
    分強制犯行，事證明確，均足以認定。
（）經營賭場部分（未○○、Ｄ○○、Ｃ○○、Ｂ○○、Ｅ○
    ○、丁○○、天○○、丑○○、玄○○、戌○○）
一、上揭事實欄肆所載事實，業據被告Ｄ○○（見本院卷(二)第一
    七六、一七七頁）、Ｃ○○（見本院卷(二)第二一三、二一五
    頁、本院卷(五)第二七０、二七一頁）、Ｂ○○（見本院卷(二)
    第二一０、本院卷(五)第三六六頁）、丑○○（見本院卷(二)第
    一五０、本院卷(三)第二八、二九頁）、玄○○（見本院卷(二)
    第一五五、一五六頁）供承不諱，復有證人張信義（見偵九
    八一一號卷第六宗第八六、八七頁）、蔡文華（見他一四九
    五號卷第三宗第二一０頁）、宙○○（見偵九八一一號卷第
    六宗第一六０）、劉盈松（見他一四九五號卷第三宗第一九
    三、一九四頁）證述明確在卷。此外，並有通訊監察譯文及
    如附表貳所示之扣案物可佐。是則被告Ｄ○○、Ｃ○○、Ｂ
    ○○、丑○○、玄○○上開自白，核與事實相符，足以採信
    。
二、訊據被告未○○固不爭執臺灣臺南地方法院檢察署檢察官
    於九十三年九月十七日指揮警察執行搜索時，扣得如附表貳
    所示之賭具、帳冊、支票、賭客連絡簿、支票清單明細、記
    帳單等情，惟矢口否認有意圖營利，經營賭場及聚眾賭博之
    犯行，辯稱：伊沒有出資經營賭場，只有借錢給賭場，賺取
    利息，也沒有與同案被告庚○○共同出資經營賭場，這四個
    地方都是同案被告Ｃ○○的賭場；監聽譯文說要Ｃ○○不用
    上班，把帳單等物拿來還伊等語，是因為伊知道有人在監聽
    ，所以伊等之前就講好是要等警方是否會來抓伊云云。被
    告丁○○固供承：有自九十二年十一月間起至九十三年九月
    十七日止，在台南市○○○路二段羅浮宮對面巷內鐵皮屋、
    中華東路三段三八０巷六九號八樓處及台南縣仁德鄉○○路
    五二０號之花蝴蝶卡拉ＯＫ內工作等情不諱，惟矢口否認有
    被訴刑法第二百六十八條之犯行，辯稱：伊只是負責在賭場
    裡面整理垃圾、泡茶給客人喝，並沒有擔任把風或圍事的工
    作云云。被告Ｅ○○固供承：有去台南市○○○路○段羅
    浮宮對面鐵皮屋內及中華東路三段三八０巷六九號八樓那邊
    賭場賭博等語不諱，惟矢口否認有被訴刑法第二百六十八條
    之犯行，辯稱：伊沒有從事把風、圍事等工作云云。被告
    戌○○固供承：有自九十二年十一月間起至九十三年九月十
    七日止，在台南市○○○路二段羅浮宮對面巷內鐵皮屋、中
    華東路三段三八０巷六九號八樓處及台南縣仁德鄉○○路五
    二０號之花蝴蝶卡拉ＯＫ賭場，擔任把風工作等語不諱，惟
    矢口否認有被訴刑法第二百六十八條之犯行，辯稱：伊否認
    ，伊只是在外面負責開門而已，也就是把風，有時候則在外
    面沒有做什麼事情云云。被告天○○固供承有於起訴書犯
    罪事實欄肆、一所載時間去過上開賭場等情不諱，惟亦矢口
    否認有上開犯行，辯稱：伊沒有在賭場裡面工作，只是去賭
    博云云。而同案被告Ｃ○○並稱：伊是前揭賭場之老闆；監
    聽譯文是被告未○○亂說的等節（見本院卷(五)第二六八頁）
    ，以附和被告未○○之說詞。惟查：
  (一)被告未○○部分─
  １證人蔡文華證稱：「（你的房子租給未○○是在中華東路三
    段三八０巷六九號八樓？）是。」、「（未○○向你承租時
    有對你說是要開場子？）有。是透過朋友介紹的。」、「（
    為何你那時會答應他開場子，對你的房子不是比較不好嗎？
    ）本來我與他不認識。因為我兒子要去美國唸書我經濟上需
    要錢。」、「（未○○租金如何算？）一天五千塊。但是是
    斷斷續續的。」等語明確（見他一四九五號卷第三宗第二一
    ０頁），此外，復有附表貳、三所示之賭具等物扣案可佐。
    可見中華東路三段三八０巷六九號八樓之處所，是證人蔡文
    華出租予被告未○○做為賭博場所之用無訛。
  ２證人張信義亦證稱：「（你認識未○○（綽號黑狗），交情
    為何，有無恩怨？）我係於九十二年底、九十三年初，黑狗
    未○○多次要我到他開設位於台南市○○○路○段某棟大樓
    八樓（經查係中華東路三段三八０巷六九號八樓）及崇德路
    （羅浮宮對面）等民宅職業賭場賭博，賭場主要以「天九牌
    」賭博，黑狗多次要我「捧場」，我怕得罪黑狗，多次前往
    「捧場」，．．．。」、「（前述賭債何如何交付？）未○
    ○原先要我直接匯入他帳戶，並要把帳號抄給我，但我為認
    為匯款不方便，故均改採現金直接交付方式，我都是打未○
    ○0000000000行動電話，與未○○約時間地點，
    我按約定時地前柱交錢，有時，未○○親自收款，有時會指
    定直接交給丙○○。迄今我已償還賭債一百餘萬元。」、「
    （未○○開設之賭場、賭資及抽佣為何？）每注原則以一萬
    為主，每注賭場抽佣二百元。莊家由賭客輪流擔任，賭資上
    限可由莊家視狀況改變；賭資不限於現金，支票亦可。賭客
    以現金對賭，則當日結帳；以籌碼對賭者，翌日結帳，贏錢
    領現金，輸錢者，全部以現金支付可打九五折，一般都是現
    金支票各半，直接在賭場內與「阿昭」結算，但支票到期日
    則由黑狗未○○決定。」等語明確（見偵九八一一號卷第六
    宗第六八頁）。益徵被告未○○確實是中華東路三段三八０
    巷六九號八樓賭場之實際經營者至明。
  ３證人庚○○證稱：「（九十三年九月十七日警察去你中華東
    路三段三八０巷五四號去搜索時有查到二本帳冊？）是。」
    、「（你因賭博輸了很多錢，未○○對你說不要賭了與其讓
    人抽頭不如自己開場子？）對。」、「（後來經你自己開票
    並經向未○○調借現金二百五十萬加上未○○自己出資一百
    萬在崇德路六二號開場子？）對。」、「（扣到的帳冊就是
    當時經營賭場的帳冊？）是。」、「（場子是玩天九牌？）
    對。」、「（是自何時開始做？）自八月十七、十八日到二
    十四日，就只有做八天而己。」、「（你們場子內的事情是
    場慶昭在負責？）是。」、「（裡面的員工是由未○○找Ｄ
    ○○再由Ｄ○○（筆錄為楊康昭）找人來負責？）是。」等
    語明確。且觀諸同案被告Ｄ○○於九十三年八月十九日二時
    二十七分亦在電話中告訴案外人「明宗」，這場子是大胖李
    的，黑狗（即被告未○○）是幕後老闆。若「明宗」沒去處
    理，可能黑狗等一下酒喝一喝不爽，就叫伊回家了等情，有
    通訊監察譯文在卷可稽（見偵一一二五六號卷第十四、十五
    頁、偵九八一一號證物卷三第一、九頁）。證人即同案被告
    Ｄ○○於偵查中雖陳明：伊說黑狗即被告未○○是幕後老闆
    ，是伊自己猜測的，因為庚○○即大胖李以前雖然是獅子會
    的，可是現在沒有錢了，所以伊是猜庚○○是向黑狗借錢的
    等語（見偵一一二五六號卷第十五頁）。惟查，Ｄ○○既是
    賭場之總務人員，衡情自是最了解誰係賭場之老闆，否則如
    何處理帳務及分紅事宜？況且，Ｄ○○還明確表示若案外人
    「明宗」不處理的話，被告未○○可能會不爽，亦足見被告
    未○○是幕後老闆無誤。Ｄ○○上開所述顯有悖於事理，不
    足採信。此外，復有附表貳、二所示之賭具及附表貳、十所
    示之帳冊等物扣案可佐。故台南市○○路六二號地下室，是
    被告未○○與證人庚○○共同出資經營之賭場，足以認定。
  ４證人宙○○證稱：「（請你詳述你與未○○之債務關係？）
    九十三年三月份左右，我到仁德要往六甲的方向一處透天房
    屋未○○經營的賭場玩天九牌，一夜之間賭輸總共新台幣（
    下同）三百一十五萬。」、「（你欠未○○債是否曾去找過
    未○○談？）有，賭輸前後幾天我有去歸仁找過未○○談過
    這件事，他問為何不還錢，我跟他說因為有困難，在幾天，
    他說好，大約三月底或四月初時我還跟我的朋友黃○○去過
    仁德特力屋旁未○○的賭場找過他談延期的事。」；「（特
    力屋附近的賭場是誰經營的賭場？）我是知道是黑狗的，。
    」、「（被告Ｃ○○問：你去的賭場是我開的還是未○○開
    的？）阿西我不認識，我是知道黑狗才去玩的。」等語在卷
    （見偵九八一一號卷第六宗第六０、一六二頁；本院卷(五)第
    十六、二十頁），核與證人黃○○證述：伊與證人宙○○是
    去特力屋附近的一個賭場找被告未○○處理債務等情相符（
    見本院卷(五)第十九、六頁）。另證人即宙○○之父黃進來亦
    證稱：約於九十三年七月底，被告未○○有至伊家談說證人
    宙○○積欠債務好幾百萬乙節明確（見偵九八一一號卷第六
    宗第一六一頁）。衡情，證人宙○○又是被告未○○之表哥
    ，自無誣陷被告未○○之理。則證人宙○○確實因積欠被告
    未○○賭債，與證人黃○○至台南縣仁德鄉特力屋附近的賭
    場找被告未○○處理說項，而該處賭場是被告未○○的賭場
    等情，堪予認定。又再依證人即同案被告戌○○之證稱：「
    （九十三年間位於台南市○○○路○段六九號八樓、中華東
    路二段羅浮宮對面巷子內之空屋及，台南縣仁德鄉特力屋旁
    卡拉ＯＫ內等職業賭場該賭場，是以何種賭博方式為主？員
    工有何人？）三處均是以賭天九牌為主，員工有玄○○、Ｄ
    ○○、丁○○、綽號叫大男的男子等人，另有一個綽號叫美
    國的男子及Ｂ○○常會進出該賭場，但是我並不確定他們是
    不是該賭場的員工。」等語（見偵九八一一號卷第七宗第一
    七一頁）觀之，證人戌○○並不爭執台南縣仁德鄉特力屋旁
    卡拉ＯＫ內有職業賭場，更進而敘明賭博方法及員工等情。
    據此，即足認定證人宙○○前揭證稱：台南縣仁德鄉特力屋
    旁的賭場，就是指起訴書犯事實欄肆、一所載所指位於台南
    縣仁德鄉○○路五二０號卡拉ＯＫ店內之賭場。此由同案被
    告Ｄ○○及丑○○之供述亦可得知（見偵一一二五六號卷第
    六頁、偵九八一一號卷第七宗第七二頁）。綜上所查，台南
    縣仁德鄉特力屋旁文華路五二０號卡拉ＯＫ店內之賭場，是
    被告未○○經營的，當可認定。
  ５再觀諸被告未○○供承係伊於九十三年四月二十五日八時十
    分二十四秒與同案被告Ｃ○○對話之通訊監聽譯文內容：「
    未○○：我有跟他們交代現在開始你就去照仁仔那邊送檳榔
    ，那個帳單、我的票、公司的東西放在你家的全部整理，拿
    到公司來還我。Ｃ○○：好。未○○：我在公司等你。」（
    見偵九八一一號卷第五宗第七四、七六頁、證物卷(三)第四、
    二六頁）可知，該通訊監聽譯文內容是被告未○○叫Ｃ○○
    不用再到賭場上班，而改到王昭仁所經營之檳榔攤幫忙送檳
    榔，則被告未○○顯然是立於經營者之地位，指揮Ｃ○○之
    工作內容，言談間並未見有何開玩笑或胡謅之情。倘若被告
    未○○及Ｃ○○等人所稱：被告Ｃ○○才是賭場老闆乙節為
    真，則被告未○○豈有立於指揮之地位，要求身為老闆之被
    告Ｃ○○不要再到賭場上班之理？而且身為老闆之人始有指
    揮員工之權，實與何者之年紀較大無涉。同案被告Ｃ○○上
    開附和被告未○○之詞，乃有迴護被告未○○情，要難足取
    。被告未○○雖辯稱：監聽譯文說要Ｃ○○不用上班，把帳
    單等物拿來還伊等語，是因為伊知道有人在監聽，所以伊等
    之前就講好是要等警方是否會來抓伊云云。然衡情，一般人
    如知道被監聽後，均會在電話中避談不法情事，豈有為了測
    試司法人員是否會來查案，即虛構違法事宜，陷己於罪之理
    ？於此，被告未○○前揭辯解，顯與事理有悖，委無足取。
    更況且，身為賭場總務的Ｄ○○於記事聯絡簿上是將阿西（
    即被告Ｃ○○）列為少年，此有聯絡簿影本附卷可稽（見偵
    九八一一號證物卷(二)第一六三頁）。另觀之同案被告Ｃ○○
    下列供述內容：「（（提示九十三年四月二十五日八時十分
    二十四秒Ｃ○○未○○監聽譯文）未○○以命令口吻交持你
    公司（賭場）不用進去，直接到昭仁仔送檳榔，並要你整理
    帳目及票，拿到公司還給他，為何你是老闆，他與公司無業
    務往來，你得接受他指使送檳榔到他指定處所，並帳目整理
    後，送到公司給他？又未○○在公司（賭場）扮演角色為何
    ？）因為我是新手，剛剛開賭場當老闆，而且有些賭客是他
    介紹背書的，所以他為了我好，故會幫我看帳，而我也向他
    借票，他要我將空白支票拿去給他。至於送檳榔乙節，因我
    每天都會到昭仁那裹買檳榔到公司，所以我並不知道未○○
    為何要這樣講。」、「（你是老闆，你不知道未○○講話意
    思，為何卻仍選擇順從而不當場提出質問？）他年紀比我大
    ，我只好尊重。」、「（你是賭場老闆，未○○只是朋友，
    為何他指揮，要你不用進去賭場？）他為何要以這種口氣命
    令我，我並不清楚。」、「（（播放九十三年四月二十九日
    二十一時一分十八秒Ｃ○○談話）該段談話係你與何人對話
    ？其中一節？「．．．人家交持你去叫某人，你再去叫．．
    ．」顯示你係聽令行事，為何你係堂堂老闆卻還聽令於人從
    事叫人上班之小事？又聽何人之令？）與何人對話已忘記，
    應該是賭場員工無誤，我也莫名其妙不知道為何他們要這樣
    子命令我，而且談話中又要我聽令於何人，我也不知道。」
    （見偵九八一一號卷第六一、六二、六四頁），亦顯見其就
    此無法提供合理解釋，並非如被告未○○所述係二人串通好
    才如此說。因此，益徵被告未○○前揭辯解及同案被告Ｃ○
    ○附和之詞均不可採。被告未○○才是賭場之老闆無訛。
  ６至於證人吳耀坤雖證稱：「（九十三年九月十七日警察去你
    崇德路六二號去搜索時有查到賭桌二台賓果器具一台，該地
    方是未○○向你承租的？）不是。我是租給林永進。庭呈房
    屋租賃契約書一份。」、「（林永進向你承租時有沒有講說
    是未○○幫承租的？）沒有。」等語在卷（見偵九八一一號
    卷第六宗第二十、二一頁），並提出房屋租賃契約書為證（
    見同上卷第）。然查，證人吳耀坤經警質諸如何與承租人林
    永進聯絡時，竟證稱：「（你如何與林永進聯絡？）我沒辦
    法跟他聯絡，但如果收租時間到，他會按時拿租金給你，他
    也不曾打電話給我，因為當初簽約時我就忘了跟他留電話了
    ，再者他也不欠我房租，因此我從不跟他聯絡。」、「（既
    然如此，如果房屋有任何問題時你如何跟他聯絡？）沒有辦
    法跟他聯絡。」、「（你房屋出租簽約時你是否留有承租人
    身分證影本？）他應該有拿正本給我看，但我並沒有留承租
    人身分證影本。」等語在卷（見偵九八一一號卷第六宗第二
    二二頁），衡與常情不符。再且，證人吳耀坤否認知悉有人
    在台南市○○路六二號地下室經營賭場，亦未敘及究係何人
    在該處經營賭場。從而，自難憑其證詞為有利被告未○○之
    認定。
  ７綜上所查，台南市○○○路○段羅浮宮對面巷內鐵皮屋、中
    華東路三段三八０巷六九號八樓處及台南縣仁德鄉特力屋旁
    文華路五二０號之花蝴蝶卡拉ＯＫ內等為公眾得出入聚眾賭
    博之賭博場所，確實是由被告未○○出資經營，而該等賭場
    之賭博方法則係以天九牌（俗稱黑粒仔）賭博，莊家由賭客
    輪流擔任，每次下注最高金額由莊家視情形而定，下注輸贏
    每一萬元並由經營者抽三百元，二萬元抽五百元；另台南市
    ○○路六十二號地下室內為公眾得出入聚眾賭博之賭博場所
    ，亦是被告未○○與同案被告庚○○共同出資所經營之處，
    其賭法及營利抽頭之方式均與上揭賭場相同等節，均可認定
    。被告未○○辯稱：伊不是賭場之老闆乙節及被告Ｃ○○所
    稱：伊是前揭賭場之老闆；監聽譯文是被告未○○亂說的等
    節，尚與事理有悖，均足認是臨訟卸責之詞，委無可採。
  (二)被告丁○○、Ｅ○○、戌○○、天○○部分─
  １證人張信義、戌○○分別證稱：「阿輪」是賭場保鑣、有在
    賭場裡面工作等語明確（見偵九八一一號卷第六宗第八七頁
    ，二人並均指認照片，確定「阿輪」為被告丁○○（見偵九
    八一一號卷第六宗第九二至九七頁、第七宗第九六頁），核
    與證人玄○○證稱：阿輪有在賭場裡面把風乙節大致相符（
    見偵九八一一號卷第七宗第一七六頁）。而證人Ｄ○○亦證
    稱：伊於九十三年五月四日十一時四十六分許，有與被告丁
    ○○連聯，請被告丁○○去向賭客李佳源收賭債；又於同日
    十一時三分許，亦有與被告丁○○連聯，詢問收別人的賭帳
    十萬元收好了沒有，另外還要被告丁○○去向李佳源收帳等
    語在卷（見偵一一二五六號卷第十一、十二頁），並在扣案
    之記事聯絡簿上記載「阿輪」是少年，此有記事聯絡簿影本
    附卷可稽（見偵七八一一號證物卷一第一六三頁）。被告丁
    ○○就此復供承：與Ｄ○○無怨隙，有幫Ｄ○○去向李佳源
    收錢，且伊確實是使用證人Ｄ○○所載「阿輪」00000
    00000之行動電話門號無誤等情在卷（見他一四九五號
    卷第三宗第一五四、一五六頁、偵九八一一號卷第六宗第三
    二至三四頁）。併參以被告丁○○前於偵查中業已陳明：前
    揭事實欄、三所述證人酉○○因無力償還賭債而被私行拘
    禁在台南縣歸仁鄉○○村○○○街二八八號旁鴿舍時，伊亦
    有在場等情無誤（詳見事實欄、三及理由欄壹、（貳）、
    三、(三)所述）。凡此均足見被告丁○○是賭場之員工，並有
    受賭場總務即證人Ｄ○○之託，處理賭場賭債之收取等事宜
    。其前揭辯稱：只是負責在賭場裡面整理垃圾、泡茶給客人
    喝，並沒有擔任把風或圍事的工作云云，委無足取。
  ２證人丑○○、玄○○均證稱：被告Ｅ○○亦是賭場員工乙節
    明確（見偵九八一一號卷第三宗第一一七頁、第七宗第一七
    六頁），核與證人Ｄ○○證稱：美國仔即被告Ｅ○○是在賭
    場做雜事及把風的工作等語相符（見偵一一二五六號卷第四
    十頁）。而Ｅ○○亦供承：與證人丑○○、玄○○及Ｄ○○
    均無仇恨、Ｄ○○所載賭場電話聯絡單之「美國仔0000
    000000」為伊本人無誤等情屬實（見偵九八一一號卷
    第七宗第一二六、一二八頁、他一四九五號卷第三宗第六九
    頁）。併參以被告Ｅ○○前於九十三年四月至十月間，有至
    林玉昇家及煒昇實業公司逼討賭債故為恐嚇之舉，已如前述
    （詳見事實欄、二及理由欄壹、（貳）、二所述），且警
    察於九十三年九月十七日持本院搜索票在台南縣永康市○○
    里○○街三八０巷四一弄五六號處所執行搜索時，其被查獲
    持有賭場之帳冊，此有搜索扣押筆錄可稽（見偵九八一一號
    證物卷(二)第九十至九五頁），並為被告Ｅ○○所是認（本院
    卷(五)第三六五頁）。被告Ｅ○○雖辯稱：該等扣案物除存摺
    外，其他東西都是Ｃ○○的。因為Ｃ○○有時候不好拿，又
    有看到伊有背袋子，就會寄放在伊處；Ｃ○○只是借放在伊
    那邊，Ｃ○○說那些是沒有用的等情（本院卷(五)第三六五、
    三六六頁）。然而，被告Ｅ○○倘非員工，Ｃ○○豈有將賭
    場之記帳明細、票據明細等資料，放置在一個非賭場員工的
    外人處？又該等扣案物如被告Ｅ○○所辯確實乃無用之資料
    ，則丟棄即可，何有寄放之需？被告Ｅ○○前揭辯解，顯違
    事理。此外，Ｄ○○在記事聯絡簿上並記載「美國0000
    000000」（業經被告Ｅ○○承認是伊本人，詳如上述
    ）為少年，此有記事聯絡簿影本附卷可稽（見偵七八一一號
    證物卷一第一六三頁）。從而，被告Ｅ○○是賭場之員工，
    並有保管理賭帳冊資料及從事把風、討債等事宜，足可認定
    。其前揭辯稱：伊是去賭博，沒有從事把風、圍事等工作云
    云，尚難採信。
  ３證人玄○○證稱：被告戌○○是賭場把風人員等語明確（見
    偵九八一一號卷第七宗第一七六頁）。且證人Ｄ○○在賭場
    記事聯絡簿上亦記載「其生0000000000」是少年
    ，此有記事聯絡簿影本附卷可稽（見偵七八一一號證物卷一
    第一六三頁）。而被告戌○○亦供承：大家叫伊「其生仔」
    、Ｄ○○所載「其生0000000000」之行動電話是
    伊使用的無誤（見偵九八一一號卷第七宗第一七０、一七一
    頁），另並於警、偵訊中陳明：伊有在台南市文化中心附近
    被告Ｃ○○（實際負責人為被告未○○，請詳如理由欄壹、
    （）、二、(一)所述）開設之職業賭場把風及過濾賭客。另
    外在中華路（羅浮宮斜對面巷子內）附近所經營之賭場有欠
    伊二萬元的工資等語不諱（同上卷第八七、八八、一六九、
    一七０、一七二頁），並有賭場帳單一份附卷可佐（同上卷
    第九四頁）。併參以被告戌○○於九十三年四月至十月間，
    有至證人林玉昇家及煒昇實業公司逼討賭債故為恐嚇之舉，
    已如前述（詳見事實欄、二及理由欄壹、（貳）、二所述
    ）。則被告戌○○是賭場之員工，並有從事把風、過濾賭客
    及討債等事宜，應可認定。其前揭辯稱：伊沒有在外面做什
    麼事云云，尚難採信。
  ４證人張信義證稱：被告天○○是賭場保鑣負責顧場子等語在
    卷（見偵九八一一號卷第六宗第八七頁），並指認提示照片
    ，確定「阿川」為被告天○○無誤（見偵九八一一號卷第六
    宗第九二至九七頁）。且如上開事實欄、二至四及理由欄
    壹、（貳）、二至四所述，被告天○○曾與同案被告未○○
    等人，多次共同前往三位積欠賭場債務者之住處等地逼討債
    務。則被告天○○有在賭場工作，並至少從事討債、圍事等
    事宜，自可認定。其前揭辯稱：沒有在賭場裡面工作，只是
    去賭博云云，尚難採信。
  ５依前揭調查所得，本院是認被告丁○○、Ｅ○○、戌○○、
    天○○上開辯解，均難採信。而其等明知被告未○○基於意
    圖營利之概括犯意，提供賭博場地，聚眾賭博，並抽頭營利
    ，仍受僱負責把風、討債圍事等工作，自均足認與同案被告
    未○○有犯意聯絡及行為分擔至明。
  (三)綜上所查，被告未○○、Ｄ○○、Ｃ○○、Ｂ○○、Ｅ○○
    、丁○○、天○○、丑○○、玄○○、戌○○此部分意圖營
    利，提供賭博場所及聚眾賭博之犯行，事證明確，均足以認
    定。
（肆）被告等人及選任辯護人雖有爭執秘密證人Ｂ１、Ｇ１、Ｋ
    １、Ａ３證詞及證人於警詢證述之證據能力，惟本院並未採
    憑上開證述內容為認定被告等人犯罪之證據，故不就被告及
    選任辯護人前揭證據能力之爭執予以論述。至於被告未○○
    於本院審理中表示希望傳訊借提證人子○○及壬○○之警察
    來說明，為何證人子○○及壬○○均指認伊案發時在場（見
    本院卷(三)第一二一頁）。惟查，證人子○○及壬○○於本院
    審理時證稱其等指證被告未○○在場，是借提警員利誘所致
    等語，均不可採，已詳如上述，自無傳訊之必要。另被告天
    ○○雖亦聲請傳喚證人林玉昇以證明沒有妨害證人林玉昇之
    自由。惟查，送達予證人林玉昇之傳票為寄存送達（見本院
    卷(四)第一七九頁、本院卷(五)第九三頁），且其現已不知去向
    一情，業據其母即證人辰○○○於本院審理時證述屬實（見
    本院卷(五)第七一卷），且傳訊證人林玉昇之待證事項，本院
    經審酌前揭調查所得，認為已甚明確，無傳喚之必要，併此
    敘明。
（伍）論罪科刑部分：
一、事實欄貳、一及二之部分：
  (一)核被告未○○所為，係犯刑法第二百七十一條第一項之殺人
    罪。
  (二)核被告壬○○及己○○所為，均係犯刑法第二百七十七條第
    二項之傷害致死罪。公訴人雖認被告壬○○及己○○二人有
    殺人之不確定故意，而涉犯刑法第二百七十一條第一項之殺
    人罪。惟查，本案實係因為死者蘇啟彬積欠同案被告未○○
    賭債六十萬元，無力償還，惹惱同案被告未○○始而發生，
    被告己○○及壬○○與死者蘇啟彬並無怨隙，僅是立於同案
    被告未○○之小弟地位，才受被告未○○之指使教訓死者蘇
    啟彬，其等應無殺害蘇啟彬於死之故意或動機。況且，被告
    壬○○及證人亥○○均陳明將死者蘇啟彬放置於空地後，有
    打電話叫救護車乙情，業如上述。而證人即九十年五月十二
    日在勤務中心負責調派車輛之警員許文亮亦於另案審理中證
    稱：九十年五月十二日下午六點十幾分左右，有民眾打電話
    進來說，在光州六街虎威訓練場的附近有人受傷流血，請派
    救護車去現場，伊有詢問那位民眾何姓名，那位民眾都不講
    ，當時的報案紀錄只保留三個月，所以資料現已不存在。另
    一一０有一位陳先生打電話通知本單位，但那時是否已通知
    救護車，伊已忘記。等語在卷（見本院九十一年度訴字第三
    一七號卷第五三、五四頁）。併參以台南市警察局勤務指揮
    中心（一一０）受理各類案件紀錄表所載報案人是「葉先生
    0000000000」，經查是證人葉健昌使用之行動電
    話，證人葉健昌亦如前述，證稱當日有打電話報案無誤。依
    此可知，當日除證人葉健昌打一一０報案外，被告壬○○供
    稱：有打電話叫救護車乙節，並非無據，應足採信。則被告
    壬○○與證人亥○○在將蘇啟彬載至雜草叢生人煙稀少之臺
    南市○○○街虎威訓練場附近空地放置後，即至安平路三一
    二號之公共電話打一一九叫救護車，告知億載金城附近有人
    受傷，益徵被告壬○○並無殺害蘇啟彬於死之故意。從而，
    公訴人上開認定，尚有未洽，然二者基本社會事實仍屬相同
    ，自得依刑事訴訟法第三百條規定，變更起訴法條予以審理
    ，併予敘明。被告壬○○、己○○及同案被告子○○、Ｇ○
    ○就上開傷害致死之犯行間，有犯意聯絡及行為分擔，均應
    論共同正犯。另被告壬○○及己○○二人雖參與毆打蘇啟彬
    致死之行為，但係受被告未○○之指使，處於犯罪集團中，
    身不由己，且事後頗有悔意，遠離被告未○○之犯罪集團，
    並供出重要犯罪事實，犯罪情狀非無可憫，科以法定低度刑
    尚嫌過重，爰依刑法第五十九條之規定減輕其刑。
  (三)被告癸○○、丑○○及巳○○三人所為，均係犯刑法第一百
    六十八條之偽證罪。
二、事實欄、一之部分
  (一)被告未○○、Ｂ○○、天○○、丑○○四人所為，均係犯刑
    法第三百零二條之以其他非法方法，剝奪人之行動自由罪（
    林玉昇部分）及第三百零四條第一項之以脅迫使人行無義務
    之事之強制既遂罪（寅○○、辰○○○部分）。又對於他人
    之生命、身體等，以現實之強暴、脅迫手段加以危害要挾，
    使人行無義務之事或妨害人行使權利，應構成強制罪，縱有
    恐嚇行為，亦僅屬犯強制罪手段，無更論以恐嚇危害安全罪
    之餘地。最高法院八十四年台非字第一九四號判決可資參照
    。因而被告等人於事實欄壹、（）、一所為，雖有恐嚇行
    為，亦不另論恐嚇罪。又公訴人雖認被告未○○、Ｂ○○、
    天○○、丑○○四人逼迫寅○○履行林玉昇答應之借錢事宜
    部分，係犯刑法第三百四十六條第一項之罪，惟如前所述，
    應僅止於刑法第三百零四條第一項之強制罪，惟二者基本社
    會事實仍屬相同，自得依刑事訴訟法第三百條規定，變更起
    訴法條予以審理，併予敘明。被告未○○、Ｂ○○、天○○
    、丑○○四人，就上開犯行間，有犯意聯絡及行為分擔，均
    應論共同正犯。其等先後數次強制既、未遂之犯行，時間緊
    接，犯罪基本構成要件相同，顯係基於概括之犯意反覆為之
    ，為連續犯，應依刑法第五十六條之規定論以一連續強制既
    遂罪，並依法加重其刑。又被告等人所犯上開二罪間，均本
    於同一逼迫林玉昇及寅○○、辰○○○履行借錢承諾之目的
    ，彼此有方法、目的之牽連關係，應從一重之刑法第三百零
    二條以其他非法方法，剝奪人之行動自由罪處斷。至於公訴
    人雖認事實欄、一及、二前段所載之事實，係被告未○
    ○、Ｂ○○、天○○、丑○○四人基於概括犯意聯絡所為。
    惟經審酌二案件發生之原因及目的並非同一（一為逼迫借款
    一為逼迫還債），且二者時間間隔亦有一年半之久，自難認
    此二部分事實有何連續犯之裁判上一罪關係。公訴人此部分
    認定，容有未洽，併予敘明。
三、事實欄、二之部分
  (一)核被告未○○、Ｂ○○、Ｅ○○、Ｃ○○、天○○、丑○○
    、戌○○所為，均係犯刑法第三百零五條恐嚇危安罪。又因
    被害人林玉昇確有積欠被告賭債未還，被告等人為了逼討債
    務，始為恐嚇危安之行為，已如前述，公訴人認被告等人有
    不法所有之意圖而涉犯恐嚇取財罪嫌，應有未洽，惟此與刑
    法第三百零五條恐嚇危安罪之基本社會事實仍屬相同，自得
    依刑事訴訟法第三百條規定，變更起訴法條予以審理，附此
    敘明。再者，被告未○○、Ｂ○○、Ｅ○○、Ｃ○○、天○
    ○、丑○○、戌○○等人就上開犯行間，有犯意聯絡及行為
    分擔，均應論共同正犯。其等先後多次恐嚇危安犯行，時間
    緊接，犯罪構成要件相同，顯均係基於概括之犯意反覆為之
    ，為連續犯，應依刑法第五十六條之規定論以一連續強制既
    遂罪，並依法加重其刑。公訴人雖認被告未○○、Ｂ○○、
    Ｃ○○、Ｅ○○等人所為事實欄、二之前、後段所載行為
    （即分至林玉昇家及煒昇公司所為），乃屬數罪併罰之關係
    。惟衡諸此二部分案件發生之原因及目的，均是由於林玉昇
    積欠賭債未清償，為了要逼迫林玉昇或其家人還債所為，且
    二者時間僅間隔一至二個月之光景，故應認上開二部分之事
    實有連續犯之裁判上一罪關係。公訴人前揭認定，容有未洽
    ，併予敘明。
四、事實欄、三之部分：
    被告未○○、Ｂ○○、天○○、丑○○、丁○○五人所為，
    均係犯刑法第三百零二條之私行拘禁罪（酉○○部分）及第
    三百零四條第一項之以脅迫使人行無義務之事之強制既遂罪
    （申○○○部分）。又依事實欄、三所載，被告等人於此
    雖有恐嚇行為，惟揆諸前揭最高法院八十四年台非字第一九
    四號判決意旨，應不另論恐嚇罪。另公訴人雖認被告未○○
    、Ｂ○○、天○○、丑○○、丁○○四人逼迫申○○○履行
    酉○○積欠之賭債部分，係犯刑法第三百四十六條第一項之
    罪，然如前述，被告被告未○○、Ｂ○○、天○○、丑○○
    、丁○○五人被訴此部分之行為，應僅止於刑法第三百零四
    條第一項之強制罪，惟二者基本社會事實仍屬相同，自得依
    刑事訴訟法第三百條規定，變更起訴法條予以審理，併予敘
    明。被告未○○、Ｂ○○、天○○、丑○○四人，就上開犯
    行間，有犯意聯絡及行為分擔，均應論共同正犯。其等先後
    數次強制既、未遂之犯行，時間緊接，犯罪基本構成要件相
    同，顯係基於概括之犯意反覆為之，為連續犯，應依刑法第
    五十六條之規定論以一連續強制既遂罪，並依法加重其刑。
    又被告等人所犯上開二罪間，均本於同一逼迫酉○○、申○
    ○○清償酉○○積欠之賭債之目的，彼此有方法、目的之牽
    連關係，應從一重之刑法第三百零二條私行拘禁罪處斷。另
    起訴書雖有敘及被告未○○、Ｂ○○、天○○、丑○○、丁
    ○○等人前往台南縣歸仁鄉○○○街二三號酉○○住處時，
    有毆打酉○○之事實。惟查，證人申○○○於本院審理時證
    稱：是被告天○○毆打酉○○。被告天○○是於伊把大吉一
    街房子賣了還完錢之後，在台南縣歸仁鄉後市村租屋處毆打
    酉○○的等語（見本院(五)卷第二五、二七、三０頁），並未
    敘及被告五人於討債之初，有在台南縣歸仁鄉○○○街二三
    號住處毆打酉○○。此外，復查無其他積極具體事證可為佐
    證。則起訴書此部分所載，自有未洽，附此敘明。
五、事實欄、四之部分
    被告未○○、Ｂ○○、Ｃ○○、天○○四人所為，均係犯刑
    法第三百零四條第一項以脅迫使人行無義務之事之強制罪。
    又依事實欄、四所載，被告等人於此雖有恐嚇行為，惟揆
    諸前揭最高法院八十四年台非字第一九四號判決意旨，應不
    另論恐嚇罪。另公訴人雖認被告未○○、Ｂ○○、Ｃ○○、
    天○○四人逼迫證人黃○○清償五十萬元之賭債，係犯刑法
    第三百四十六條第一項之罪，惟如前所述，應僅止於刑法第
    三百零四條第一項之強制罪，惟二者基本社會事實仍屬相同
    ，自得依刑事訴訟法第三百條規定，變更起訴法條予以審理
    ，併予敘明。被告未○○、Ｂ○○、Ｃ○○、天○○四人，
    就上開犯行間，有犯意聯絡及行為分擔，均應論共同正犯。
    其等先後數次犯行，時間緊接，犯罪基本構成要件相同，顯
    係基於概括之犯意反覆為之，為連續犯，應依刑法第五十六
    條之規定論以一連續強制既遂罪，並依法加重其刑。
六、事實欄肆、一之部分
    核被告未○○、Ｄ○○、Ｃ○○（業經蒞庭檢察官當庭追加
    起訴，見本院卷(二)第二０九頁）、Ｂ○○、Ｅ○○、丁○○
    、天○○、丑○○、玄○○、戌○○所為，均係犯刑法第二
    百六十八條之意圖營利供給賭博場所及聚眾賭博罪。起訴書
    事實欄肆、一所載事實，雖未明確使用「聚眾賭博」一詞，
    惟觀諸該部分起訴事實所述，被告等人係在多處經營賭場，
    並藉由賭客之賭博行為有抽頭之舉，每日營利所得約十、數
    百萬不等。基此應認檢察官業已意指該等賭博場所有聚眾賭
    博之情，自為本院審酌之範圍。又縱認被告等人意圖營利聚
    眾賭博之行為，未為起訴書所論列，惟此與前揭論罪之意圖
    營利提供賭博場所部分，具有想像競合犯之裁判上一罪關係
    ，本院依法亦應予以審究。另檢察官以九十三年度偵字第一
    一二五六號移送併辦之事實，限於與起訴書貳、二及肆、一
    所載被告Ｄ○○幫助使人隱避及賭博事實相同之部分，有本
    院九十四年三月二十五日準備程序筆錄可稽（見本院卷(二)第
    一七六頁）。足見移送併辦之被告Ｄ○○賭博部分，與起訴
    事實為事實上之同一案件，本院自得併予審究。而被告未○
    ○提供場地，並聚眾賭博、抽頭營利，被告Ｄ○○、Ｃ○○
    、Ｂ○○、Ｅ○○、丁○○、天○○、丑○○、玄○○、戌
    ○○，及同案被告丙○○，明知如此，仍分別擔任賭場總務
    、把風、圍事及會計等工作，其等就上開刑法第二百六十八
    條前、後段之犯行間，自有犯意聯絡及行為分擔，均應論以
    共同正犯。再被告等人所犯上開二罪之先後多次犯行，時間
    緊接，犯罪構成要件相同，顯均係基於概括犯意反覆為之，
    均應依連續犯之規定論以一罪，並分別加重其刑。又其等所
    犯上開二罪，係基於一個聚眾賭博犯意之決定，達成其同一
    犯罪之各個舉動，應屬法律概念之一行為，其一行為觸犯上
    開二罪名，為想像競合犯，應依刑法第五十五條規定從一重
    之連續意圖營利聚眾賭博罪處斷。
七、被告未○○上開所犯刑法第二百七十一條第一項殺人罪（
    事實欄貳、一）、第三百零二條第一項妨害自由罪（事實欄
    、一）、第三百零五條恐嚇危安罪（事實欄、二）、第
    三百零二條第一項私行拘禁罪（事實欄、三）、第三百零
    四條第一項強制罪（事實欄、四）及第二百六十八條意圖
    營利聚眾賭博罪（事實欄肆、一）；被告王國男上開所犯
    第三百零二條第一項私行拘禁罪（事實欄、三）及第二百
    六十八條意圖營利聚眾賭博罪（事實欄肆、一）；被告丑
    ○○上開所犯刑法第一百六十八條偽證罪（事實欄貳、二）
    、刑法第三百零二條第一項妨害自由罪（事實欄、一）、
    第三百零五條恐嚇危安罪（事實欄、二）、第三百零二條
    第一項私行拘禁罪（事實欄、三）及第二百六十八條意圖
    營利聚眾賭博罪（事實欄肆、一）；被告Ｂ○○上開所犯
　  刑法第三百零二條第一項妨害自由罪（事實欄、一）、第
    三百零五條恐嚇危安罪（事實欄、二）、第三百零二條第
    一項私行拘禁罪（事實欄、三）、第三百零四條第一項強
    制罪（事實欄、四）及第二百六十八條意圖營利聚眾賭博
    罪（事實欄肆、一）；被告Ｃ○○上開所犯刑法第三百零
    五條恐嚇危安罪（事實欄、二）、第三百零四條第一項強
    制罪（事實欄、四）及第二百六十八條意圖營利聚眾賭博
    罪（事實欄肆、一）；被告Ｅ○○上開所犯刑法第三百零
    五條恐嚇危安罪（事實欄、二）及第二百六十八條意圖營
    利聚眾賭博罪（事實欄肆、一）；被告戌○○上開所犯刑
    法第三百零五條恐嚇危安罪（事實欄、二）及第二百六十
    八條意圖營利聚眾賭博罪（事實欄肆、一）；被告天○○
    上開所犯刑法第三百零二條第一項妨害自由罪（事實欄、
    一）、第三百零五條恐嚇危安罪（事實欄、二）、第三百
    零二條第一項私行拘禁罪（事實欄、三）、第三百零四條
    第一項強制罪（事實欄、四）及第二百六十八條意圖營利
    聚眾賭博罪（事實欄肆、一）等數罪間，犯意各別，罪名互
    異，均應分論併罰。
八、爰審酌被告未○○為催討債務竟糾眾毆死蘇啟彬，復意圖營
    利，經營賭場，進而以妨害自由、恐嚇危安及強制等手法逼
    討賭債，危害社會甚大，犯後亦無悔意，猶飾詞狡辯。被告
    壬○○及己○○二人所實施之傷害行為，對被害人蘇啟彬造
    成死亡之結果，使被害人家屬心靈受到莫大創傷，哀痛逾恆
    ，所生危害非小，惟其等係受被告未○○之指使，下手實施
    傷害之部分大部分並非人體要害，且事後並打一一九，使蘇
    啟彬獲有救治之機會，惡性尚非重大，並於犯後坦承犯行，
    深具悔意。被告巳○○、癸○○、丑○○為掩飾未○○之殺
    人犯行，竟無視證人之作證義務，於具結後虛偽證述，影響
    司法偵查，使未○○之重大惡行得以不受追訴，且於犯後矢
    口否認犯行，未見悔意。被告丁○○、丑○○、Ｂ○○、Ｃ
    ○○、Ｅ○○、戌○○、天○○等人以妨害自由、恐嚇危安
    及強制等手法逼討賭債，對被害人身心影響至鉅，嚴重危害
    社會生活秩序，及其等各別參與之次數、素行品性（被告Ｅ
    ○○曾因八十八年十一月二十三日以妨害自由及強制手法討
    債，經臺灣高等法院台南分院以九十二年度上更(一)字第四五
    ０號判決處有期徒刑捌月確定在案，有該院判決附於本院卷
    (五)第二五０至二五二頁可參）與犯後態度（被告Ｂ○○曾於
    準備程序中為認罪之表示，見本院卷(二)第二一０、二一一頁
    ，其餘被告丁○○、丑○○、Ｂ○○、Ｃ○○、Ｅ○○、戌
    ○○、天○○於本院審理時均否認有事實欄所載之犯行）
    。被告未○○、丁○○、丑○○、Ｂ○○、Ｃ○○、Ｅ○○
    、戌○○、天○○、Ｄ○○、玄○○共同意圖營利，經營賭
    場及維持其運作，提供場地予不特定之人參賭，對於社會風
    氣影響甚鉅，且若有積欠賭債不還者，即以前述之不法手段
    逼討賭債，所生危害重大，乃萬惡之淵藪，並衡諸其等各別
    參與犯罪之地位（被告未○○是賭場老闆、其餘被告則分別
    擔任總務及小弟）、犯後態度（被告未○○、Ｅ○○、丁○
    ○、天○○否認有事實欄肆、一所載之犯行；被告戌○○僅
    承認有把風，否認有圍事、討債之行為；其餘被告丑○○、
    Ｂ○○、Ｃ○○、Ｄ○○、玄○○均坦承認行）等一切情狀
    ，分別量處如主文所示之刑，並定其應執行之刑，且依被告
    未○○犯殺人罪之性質，認有宣告褫奪公權之必要，併宣告
    褫奪公權之期間，以示懲儆。檢察官雖就被告未○○部分具
    體求刑無期徒刑、褫奪公權終身，就被告己○○、壬○○殺
    人部分分別具體求刑十年；就被告Ｃ○○被訴事實欄部分
    具體求刑二年六月，事實欄肆部分具體求刑一年六月。惟本
    院認為被告等人量處如主文所示之刑，已足資懲儆，附此敘
    明。
九、沒收：
  (一)扣案如附表貳、二編號一至三、附表貳、三編號一、二、七
    、附表貳、五編號一至五、附表貳、六編號五、六、附表貳
    、十編號二、附表貳、十三編號一至八所示之物及附表貳、
    四編號五帳目清單明細表伍冊中肆─二及肆─三之帳目清單
    明細表二冊，分別是被告等人所有供本案賭博罪所用之物，
    業據被告Ｄ○○（見本院卷(五)第三三九頁）、Ｃ○○（同上
    卷第二七三頁）、Ｅ○○（同上卷第三六五頁）、同案被告
    丙○○（見本院卷(二)第一八四、一八五頁）、庚○○（同上
    卷第四五頁）及證人吳耀坤（證稱不知附表貳、二編號一至
    三之物是何人所有，庚○○亦為相同之陳述，然經審諸台南
    市○○路六二號地下室既是由被告未○○及同案被告庚○○
    二人經營賭場，則在該處扣得之賭博下注單及賭具等物，即
    應足認是被告未○○等人所有供犯本案賭博罪之物，見他一
    四九五號卷第三宗第二二０頁）、蔡文華（證稱附表貳、三
    編號一、二、七之物非其所有，而經審諸台南市○○○路○
    段三八０巷六九號八樓既是由被告未○○等人經營賭場，則
    在該處扣得之賭資紀錄、帳冊及賭具等物，即應足認是被告
    未○○等人所有供犯本案賭博罪之物，見他一四九五號卷第
    三宗第二一０、二一六頁）陳明在卷，爰均應依刑法第三十
    八條第一項第二款規定宣告沒收。
  (二)事實欄貳所載之扣案鋁球棒、木棒乙枝，業因無人領取而銷
    燬完竣，另扣案之棉被乙件、被害人蘇啟彬受傷時穿著之長
    褲及內褲各乙件等物，則均已返還等情，有贓物登記簿附卷
    足稽（見本院卷(五)第三００頁）。故此等扣案物自無宣告沒
    收之餘地。至於如附表貳所示除「上開(一)所述附表貳、二編
    號一至三、附表貳、三編號一、二、七、附表貳、四編號五
    帳目清單明細表伍冊中肆─二及肆─三之帳目清單明細表二
    冊、附表貳、五編號一至五、附表貳、六編號五、六、附表
    貳、十編號二、附表貳、十三編號一至八」以外之物，若非
    屬被告或共犯所有，即與本案無涉，並非供本案犯罪所用之
    物等情，亦經被告未○○（見本院卷(五)第三四０頁）、Ｄ○
    ○（同上卷第三三九頁）、Ｃ○○（同上卷第二七三頁）、
    Ｂ○○（見本院卷(二)第二一一、二一二頁、本院卷(五)第三七
    一頁）、丑○○（見本院卷(五)第三四０頁）、王國男（同上
    卷第三四０頁）、Ｅ○○（同上卷第三六五頁）、同案被告
    丙○○（見本院卷(二)第一八四、一八五頁）、庚○○（同上
    卷第四五頁）及證人蔡文華（見他一四九五號卷第三宗第二
    一六頁）、洪玉玲（同上卷第一六九至一七九頁）、吳俊霖
    （見偵九八一一號卷第六宗第四九頁）、劉子賢（同上宗第
    五二、五三頁）分別陳明在卷。此外，又查無其他證據足資
    證明該等扣案物確屬被告或共犯所有供本案犯罪所用之物。
    從而，爰不併予宣告沒收。
（陸）不另為無罪諭知之部分：
甲、被告Ｅ○○、Ｃ○○、戌○○被訴與同案被告未○○、Ｂ○
    ○、天○○、丑○○等人於九十一年間恐嚇寅○○與林黃麗
    玉取財及妨害林玉昇自由部分（即起訴書犯罪事實欄、二
    所載部分）：
一、公訴意旨略以：被告Ｅ○○、Ｃ○○、戌○○等人於九十一
    年間，與同案被告未○○、Ｂ○○、天○○、丑○○四人共
    同基於為自己不法之所有意圖之概括犯意聯絡，至林玉昇家
    中恐嚇其父、母親寅○○與辰○○○，說：若抓到林玉庭，
    要將其打死等語。嗣於九十一年九月間，林玉昇被未○○等
    人抓到，限制其行動，致其等心生畏怖，不得已情況下交付
    八十萬元，才得以安然釋放回來。因認被告Ｅ○○、Ｃ○○
    、戌○○三人均涉犯刑法第三百四十六條第一項恐嚇財取及
    刑法第三百零二條妨害自由罪嫌。
二、按犯罪事實，應依證據認定之，無證據不得推定其犯罪事實
    ；又不能證明被告犯罪者，應諭知無罪之判決。刑事訴訟法
    第一百五十四條第二項、第三百零一條第一項分別定有明文
    。
三、公訴人認被告Ｅ○○、Ｃ○○、戌○○三人涉犯上開犯行，
    無非係以：證人寅○○開立陳忠信及煒昇支票各支出四十萬
    元明細表，由未○○所用劉盈松、李景祥帳戶內提領之明細
    表，及證人寅○○、林黃麗玉、Ｂ１、Ｇ１、Ｋ１之證詞等
    ，為其論據。惟查：
  (一)經觀諸證人寅○○、辰○○○、Ｂ１、Ｇ１、Ｋ１之證詞內
    容（見他一四九五號卷第二宗第二至五、四二、二八至三一
    、一一０、一二二、九七至一００、一二五、一二六、一三
    五至一四０、一四二至一四四、一六七一去一七０頁；本院
    卷(四)第一三四、一三五頁；本院卷(五)第六九、三五一、三五
    二頁），均未敘及被告Ｅ○○、Ｃ○○、戌○○於九十一年
    間，確曾與同案被告未○○、Ｂ○○、天○○、丑○○四人
    ，至林玉昇家中恐嚇證人寅○○與辰○○○，並妨害林玉昇
    之行動自由。至於公訴人所舉證人寅○○開立陳忠信及煒昇
    實業有限公司支票各支出四十萬元之明細表及由未○○所用
    劉盈松、李景祥帳戶內提領之明細表等客觀證據，亦僅得證
    明證人寅○○確曾支付二紙面額共八十萬元之支票予同案被
    告未○○，同案被告未○○事後並有兌現之事實，尚無從據
    為推斷被告Ｅ○○、Ｃ○○、戌○○有被訴之恐嚇取財或妨
    害自由之行為。此外，復查無其他積極證據足資證明被告等
    人確有前揭犯行。則既然無法證明被告Ｅ○○、Ｃ○○、戌
    ○○五人涉犯此部分罪行，而因公訴人又認此部分事實與判
    決事實欄、二前段所載之論罪科刑部分，有概括犯意即連
    續犯之裁判上一罪關係，爰均不另為無罪諭知，併此敘明。
乙、被告未○○被訴恐嚇宙○○部分（即起訴書犯罪事實欄、
    五後段所載部分）：
一、公訴意旨略以：案外人宙○○於九十三年七月間在台南縣永
    康市○○路與永大路口遇同案被告Ｅ○○（另詳述於理由欄
    貳、己），同案被告Ｅ○○遂將宙○○帶往台南市都江郾舞
    廳見被告未○○，由其中一名綽號阿敏出言恐嚇稱：「黑狗
    有幫我處理別人一手一腳，不然你也一手一腳給我」等語，
    致其心生畏懼。因認被告未○○涉犯刑法第三百零五條恐嚇
    危安罪嫌。
二、按犯罪事實，應依證據認定之，無證據不得推定其犯罪事實
    ；又不能證明被告犯罪者，應諭知無罪之判決。刑事訴訟法
    第一百五十四條第二項、第三百零一條第一項分別定有明文
    。
三、公訴人認被告未○○涉犯上開犯行，無非係以：證人宙○○
    之證詞為其論據。惟查，證人宙○○係證稱：伊躲債期間，
    有在小東路及永大路交叉口遇到美國仔即Ｅ○○，Ｅ○○帶
    伊去都江堰，因為黑狗在那邊，叫伊在那邊坐，然後談債務
    的問題。被告未○○說伊積欠的債務已撥給綽號「阿敏」的
    人，而綽號「阿敏」的人要伊先還一百萬元，但伊告知現在
    無力償還，經打電話回去與家人商量結果，伊父親說要起互
    助會還，但阿敏不答應，便說：黑狗有處理他的人，如果伊
    沒辦法清償的話，也同樣一手一腳等語，伊聽了之後會害怕
    。伊不知道綽號「阿敏」之人與被告未○○有何關係，伊是
    第一次見到阿敏等語（見偵九八一一號卷第六宗第一六二、
    一六三頁；本院卷(五)第十六、十七、十八頁），可見證人宙
    ○○是遭案外人即綽號阿敏之人出言恐嚇，並未證稱被告未
    ○○有恐嚇伊之行為。且依證人宙○○前揭證詞觀之，亦無
    從認定綽號阿敏之人所為之恐嚇危安行為，是被告未○○所
    授意或有何共同謀議之情。此外，復查無綽號阿敏之人究與
    被告未○○間有何關係，以為認定事實之依據。準此，既然
    無法證明被告未○○確實涉犯此部分犯罪事實，而因公訴人
    又認此部分事實與判決事實欄、四前段所載之論罪科刑部
    分，有概括犯意即連續犯之裁判上一罪關係，爰不另為無罪
    諭知，併此敘明。
貳、無罪部分
甲、被告丑○○被訴刑法第一百六十五條湮滅關係他人刑事被告
    案件之證據部分（即起訴書犯罪事實欄貳、二所載部分）：
一、公訴意旨略以：本案案發後於九十年五月十三日睌上，被告
    丑○○及一名不詳姓名男子因同案被告未○○之指示，而共
    同前往到同案被告亥○○家中地下室現場，把凌亂地上血跡
    整理完好如初，湮滅證物，以避查緝。因認被告丑○○涉犯
    刑法第一百六十五條湮滅關係他人刑事被告案件之證據罪嫌
    。
二、按犯罪事實，應依證據認定之，無證據不得推定其犯罪事實
    ；又不能證明被告犯罪者，應諭知無罪之判決。刑事訴訟法
    第一百五十四條第二項、第三百零一條第一項分別定有明文
    。次按認定不利於被告之事實，須依積極證據，苟積極證據
    不足為不利於被告事實之認定時，即應為有利於被告之認定
    ，更不必有何有利之證據；認定犯罪事實所憑之證據，雖不
    以直接證據為限，間接證據亦包括在內，然而無論直接或間
    接證據，其為訴訟上之證明，須於通常一般之人均不致有所
    懷疑，而得確信為真實之程度者，始得據為有罪之認定，倘
    其證明尚未達於此一程度，而有合理性懷疑存在時，即不得
    遽為被告犯罪之認定（最高法院三十年上字第八一六號、七
    十六年台上字第四九八六號判例參照），故刑事訴訟之被告
    基於刑事訴訟法第一百五十四條所揭證據裁判主義之精神，
    對於不利於己之事證，若已提出合乎生活經驗上之質疑，除
    非另有足可補強起訴事實之積極證據，否則，法院即應本於
    罪疑唯輕之法則，而為有利被告之認定。
三、公訴人認被告丑○○涉犯上開犯行，無非係以同案被告Ｇ○
    ○、子○○在臺灣臺南地方法院檢察署九十年度偵字第五五
    五五號起訴書及同案被告未○○之不起訴處分書、本院九十
    一年度訴字第三一七號判決、臺灣高等法院臺南分院九十一
    年度上訴字第一００五號判決、證人亥○○之證述及其家中
    相片等，為其論據。訊據被告丑○○堅決否認有於九十年五
    月十三日睌上，與另一名不詳姓名男子至證人即同案被告亥
    ○○家中地下室現場，湮滅地上血跡，並將現場整理完好如
    初，以避查緝之行為。茲查：
  (一)經審閱公訴人前揭所列舉之臺灣臺南地方法院檢察署九十年
    度偵字第五五五五號起訴書及同案被告未○○之不起訴處分
    書、本院九十一年度訴字第三一七號判決、臺灣高等法院臺
    南分院九十一年度上訴字第一００五號判決及證人亥○○家
    中相片等證據，並未見有足以證明被告丑○○確實於九十年
    五月十三日睌上，曾與另一名不詳姓名男子共同至證人亥○
    ○家中地下室現場，湮滅地上血跡證據，並將現場整理完好
    如初，以避查緝之證據。又證人亥○○雖於偵、審中證稱：
    被告丑○○於九十年五月十三日睌上，有與另一名不詳姓名
    男子至伊家中地下室現場，被告丑○○告知要清理地下室，
    就和該名不詳姓名男子將死者蘇啟彬所流的血及現場整理乾
    淨；被告丑○○於九十年五月十三日睌上，有與另一名不詳
    姓名男子至伊家中地下室現場，伊等用拖把跟水清理地上約
    一塊大理石大的血跡，並將現場整理乾淨等語在卷（見偵九
    八一一號第五卷第五九頁；本院卷(三)第二八五、二八七、二
    八八頁）。然而，觀諸證人亥○○之證詞可知，其與被告丑
    ○○及另一不詳姓名之男子實有刑法第一百六十五條湮滅關
    係他人刑事被告案件之證據之共犯關係至明。併參以證人亥
    ○○另於本院審理時證稱：「（你跟救護車之後，回到家時
    會不會擔心警察來查？）會。」、「（你既然會擔心警察來
    查，為何不清理地下室？）雖然擔心警察會查，但是想說警
    察不會查到我家。」、「（你會不會擔心載運被害人時，車
    子被看到？）會。」、「（你為何不會擔心警察會循線查到
    你家？）因為我回到家馬上把車子停到停車場。」、「（你
    都會擔心車子被查到，為何你不會擔心你們家留有證據被警
    察查到？）當時沒想到，因為我家有圍牆，要進來不簡單，
    會想到車子是第一個直覺，所以才停在停車場是因為我要檢
    視車子裡面有沒有東西。」、「（一直到隔天你自己有沒有
    想過要清理地下室？）有。」、「（如果一個人清理可不可
    以？）可以。若一個人清理大概要花十幾分鐘。」等語（見
    本院卷(三)第二八四、二八五、二八八頁）。依此，證人亥○
    ○既會擔心遭警察循線查獲，因而把自小客車停到停車場，
    亦曾想過要清理伊住處之地下室，而清理地下室之血跡又一
    個人即可為之。則衡諸常情，證人亥○○所稱：其未於案發
    當日即九十年五月十二日某時許，自行湮滅其住處地下室之
    血跡證據，而係由被告丑○○與另一名不詳姓名男子在翌日
    所為等情，是否可採，自容有合理懷疑。被告丑○○之選任
    辯護人以：證人亥○○應該會害怕被警察查獲，為何未當天
    清理，而要等到隔天讓別人清理，此乃違反經驗法則等語（
    見本院卷(五)第二三八頁），為被告丑○○辯護，尚非全然不
    足取。
  (二)綜上所述，公訴人所提出之上開起訴書、判決書及證人亥○
    ○家中之相片等證據，並未見有足以證明被告丑○○被訴之
    刑法第一百六十五條罪行；而所舉證人亥○○之證詞，是否
    可採，又容有合理懷疑。此外，復查無其他積極證據足資證
    明被告丑○○有公訴人所指之上開犯行。則揆諸前揭法條及
    判例意旨，本案既不足以證明被告丑○○涉犯此部分罪行，
    自應諭知被告丑○○無罪之判決。
乙、被告子○○被訴刑法第一百六十四條第一項使犯人隱避部分
    （即起訴書犯罪事實欄貳、二所載部分）：
一、公訴意旨略以：被告子○○及同案被告Ｇ○○二人同意在被
    告未○○安排下，主動出面向台南市警察局第四分局投案，
    致主要謀畫殺人之被告未○○得以隱避脫免刑事上之追訴。
    因認被告子○○涉犯刑法第一百六十四條第一項之使人隱避
    罪嫌。
二、按犯罪事實，應依證據認定之，無證據不得推定其犯罪事實
    ；又不能證明被告犯罪者，應諭知無罪之判決。刑事訴訟法
    第一百五十四條第二項、第三百零一條第一項分別定有明文
    。次按「刑法第一百六十四條第二項之頂替犯人或脫逃人罪
    ，其構成要件須、有意圖犯藏匿犯人或依法逮捕拘禁之脫
    逃人或使之隱避之行為；、有頂替之行為；始足當之。原
    判決並無認定上訴人有藏匿周三和、鄭有慶或使之隱避之犯
    行。至於上訴人所稱本件犯行僅伊一人所為，周三和、鄭有
    慶二人並無參與云云，應係迴護周三和、鄭有慶，而獨自承
    擔刑責之詞，尚與藏匿犯人或使之隱避之行為有間」。最高
    法院九十二年度台上字第二九三二號著有裁判可參。
三、茲查，被告子○○確實有參與毆打案外人蘇啟彬致死之犯行
    ，業經臺灣高等法院臺南分院判決確定在案，有臺灣高等法
    院臺南分院九十一年度上訴字第一００五號相關卷宗（含臺
    南市警察局第四分局南市警四刑偵字第二八七號刑案偵查卷
    宗、臺灣臺南地方法院檢察署九十年度相字第六八五號、九
    十年度偵字第五五五五號及本院九十一年度訴字第三一七號
    卷宗）、判決書及臺灣高等法院被告全國前案紀錄表在卷可
    稽，足堪認定。而觀諸被告子○○就同案被告未○○是否涉
    犯案外人蘇啟彬遭人傷害致死一節，於前案偵訊中係稱：該
    件犯行跟同案被告未○○沒關係，是伊與同案被告Ｇ○○所
    為、同案被告未○○並沒有叫伊等幫忙討債，也沒有叫伊等
    教訓蘇啟彬、伊等沒有幫同案被告未○○頂罪等情，有歷次
    偵訊筆錄可稽（見前案偵卷第三八頁反面、第一七三、一七
    五、一七九、二二二頁）。則揆諸上開裁判意旨，被告子○
    ○人上開所稱，應僅係迴護同案被告未○○，而與同案被告
    Ｇ○○二人獨自承擔刑責之詞，尚與使犯人隱避之行為有間
    。況且，同案被告未○○於九十年八月三十一日業已主動具
    狀表示願協同律師至臺灣臺南地方法院檢察署說明，並於同
    年九月七日到庭應訊等情，亦有同案被告未○○之刑事聲請
    狀及同年九月七日偵訊筆錄可參（見偵五五五五號卷第一五
    二至一六五頁）。此外，復查無其他積極證據足資證明被告
    子○○確有使同案被告未○○隱避之犯行。是則不能證明
    本件被告子○○有何被訴使犯人隱避之行為，自應為被告子
    ○○無罪之諭知。
丙、被告Ｄ○○被訴刑法第三十條、第一百六十四條第一項幫助
    使犯人隱避部分（即起訴書犯罪事實欄貳、二所載部分）：
一、公訴意旨略以：被告Ｄ○○基於幫助同案被告未○○等隱匿
    殺人之犯行，將其等長期經營職業賭場所得之營利，提撥出
    資金替同案被告子○○及Ｇ○○請辯護人及安家費用，致主
    要謀畫殺人之同案被告未○○得以隱避脫免刑事上之追訴。
    因認被告Ｄ○○涉犯刑法第三十條、第一百六十四條第一項
    幫助使犯人隱避之罪嫌（業經蒞庭檢察官當庭將起訴法條刑
    法第一百六十四條第二項更正為同條第一項，見本院卷(二)第
    一七六頁）。
二、按犯罪事實，應依證據認定之，無證據不得推定其犯罪事實
    ；又不能證明被告犯罪者，應諭知無罪之判決。刑事訴訟法
    第一百五十四條第二項、第三百零一條第一項分別定有明文
    。
三、公訴人認被告Ｄ○○涉犯上開犯行，無非係以被告Ｄ○○記
    載「原三十四萬→松二萬、小南二萬、律師十萬、小南家三
    萬、小南家二萬」之帳單，足認為有給同案被告子○○、Ｇ
    ○○頂替安家及律師費用、交保金等（見偵九八一一號第五
    卷第十二頁），及證人謝天思證稱：給死者蘇啟彬家人和解
    金係Ｇ○○拿出來的，不是其拿出的等語（見偵九八一一號
    第二卷第一四五頁），為其論據。訊據被告Ｄ○○堅決否認
    有幫助使同案被告未○○隱避之犯行，辯稱：當時伊在有很
    多賭場上班過，是負責記帳的工作，伊印象中有記載這一筆
    安家費，也確實有撥款支付，但這是賭場老闆交代要的，伊
    並不知道這是幫助人家犯罪等情。經查：
  (一)被告Ｄ○○乃賭場記帳之人，此業據其自白在卷，復有扣案
    帳單可佐，足堪信實。次者，依據證人即同案被告Ｇ○○之
    父謝天恩證稱：給死者蘇啟彬家人和解金二百九十萬元，其
    中一百萬元係Ｇ○○籌出來支付的，剩下的一百九十萬元都
    是Ｇ○○自己處理的；Ｇ○○並沒有說錢是如何來的，伊有
    詢問Ｇ○○也不講等語（見偵九八一一號第二卷第一四七、
    一四八頁），雖足認本案和解金二百九十萬元並非由證人謝
    天恩所支付，而係由同案被告Ｇ○○自行處理，然證人謝天
    恩並未進一步敘及該筆和解金究係何人所支付，且扣案之相
    關帳單上亦未記載有何二百九十萬元之支出，自難依據證人
    謝天恩上開證詞，即認被告Ｄ○○確有幫助使同案被告未○
    ○得以隱避之行為。次者，扣案之帳單雖載明「原三十四萬
    →松二萬、小南二萬、律師十萬、小南家三萬、小南家二萬
    」等情，然而被告即身為賭場記帳之人Ｄ○○於記帳時，是
    否有權力問明支付原因，進而知悉係要幫助同案被告子○○
    及Ｇ○○請辯護人及安家費用，讓主要謀畫殺人之同案被告
    未○○可以隱避脫免刑事上之追訴所用，或僅得聽從命令而
    記帳行事，並無證據可為判斷之依據，且其僅聽命行事，亦
    非無可能。因而，其辯稱：伊並不知道這是幫助人家犯罪等
    語，是否斷然不可採，尚非無疑。
  (二)綜上所述，公訴人所舉證人謝天恩之證詞，既難執以認定被
    告Ｄ○○確實應負被訴之刑法第三十條、第一百六十四條第
    一項幫助使犯人隱避罪之刑事責任。而扣案之帳單是否足資
    證明被告Ｄ○○有幫助使犯人隱避之故意，又有疑義。此外
    ，復查無其他積極證據足資證明被告Ｄ○○有公訴人所指之
    上開犯行。則依刑法「罪疑唯輕原則」及前揭最高法院三十
    年上字第八一六號、七十六年台上字第四九八六號判例意旨
    ，即應為有利被告Ｄ○○之認定，而諭知被告Ｄ○○此部分
    無罪之判決。
丁：被告未○○被訴與案外人午○○妨害自由、恐嚇取財部分（
    即起訴書犯罪事實欄、一所載部分）：
一：公訴意旨略以：緣案外人午○○綽號水餃（另案偵辦中）於
    九十一年一月三十日二十至二十一時許，在台南市○○○路
    摩登撞球場前過馬路時，因氣憤宇○○駕車載杜金坤、戊○
    ○鳴亂按喇叭，引起其不滿，雙方進而互毆，旋被告未○○
    在撞球場內見狀，即率不詳姓名男子數人持球棍衝出幫助午
    ○○，柯、施二人即出於共同傷害他人身體之犯意聯絡與行
    為分擔（傷害部分未據告訴），對宇○○、戊○○與杜金坤
    等人攻擊，戊○○與杜金坤自知不敵，先行駕車逃離，眾人
    即當街共同毆打宇○○，並用外套套住宇○○且戴上手銬，
    以午○○車輛，將宇○○強押至台南縣議長吳健保（綽號保
    二）服務處後面房屋內，限制其行動自由，且當場以鐵鎚敲
    打宇○○右手中指及食指斷裂，另以一把黑色手槍狀之物，
    以槍柄敲打宇○○致其頭部流血，並恐嚇說要打死他，使宇
    ○○心生畏懼而商請友人辛○到場協助處理。復藉口宇○○
    打壞午○○手錶為賠償理由，意圖為自己不法所有，強索三
    十萬元，二人在畏怖、不得已情況下，答應賠償三十萬元，
    方能安全離去，宇○○即前往郭綜合醫院治療。後宇○○等
    人未依約交付上開款項，被告未○○與案外人午○○乃於九
    十一年二月間，帶領小弟，承上開不法所有犯意，連續多次
    到宇○○家中，恐嚇其母親地○○，揚言：若不給錢，會讓
    宇○○死的很難看等語，致地○○心生畏懼，旋即於九十一
    年三月二日，開立台南市農會安南分會面額十萬元支票交付
    給午○○等人兌現。另於九十一年三月間，被告未○○與案
    外人午○○復持槍帶領手下，前往台南市○○區○○路四段
    一二二弄十八之五十號辛○家中，以強暴脅迫手段，強行控
    制辛○及其太太王雅慧之行動自由，使其等心恐懼而不能抗
    拒，任其取走王雅慧身上現金七萬元，並以辛○為人質，將
    她帶至摩登撞球場斜對面中小企銀之提款機，脅迫其提領現
    金七萬多元，總計十四多萬元款項。因認被告未○○涉犯刑
    法第三百四十六條第一項恐嚇取財、第三百零二條第一項妨
    害自由及刑法第三百二十八條第一項強盜等罪嫌。
二、按犯罪事實，應依證據認定之，無證據不得推定其犯罪事實
    ；又不能證明被告犯罪者，應諭知無罪之判決。刑事訴訟法
    第一百五十四條第二項、第三百零一條第一項分別定有明文
    。
三、公訴人認被告未○○涉犯上開犯行，無非係以：證人宇○○
    （見他一四五九號卷第一宗第八十頁）、辛○（同上卷宗第
    一一０至一二五頁）、杜金坤（同上卷宗第一五０頁）、地
    ○○（同上卷宗第一六二頁）及戊○○（同上卷宗第一九０
    頁）之證詞及被害人王雅惠提領現金之相片、宇○○診斷證
    明書、病歷及Ｘ光照片、地○○之切結書、支票存根、提存
    款明細及午○○提存款明細等物，為其論據。訊據被告未○
    ○堅決否認有刑法第三百四十六條第一項恐嚇取財、第三百
    零二條第一項妨害自由及刑法第三百二十八條第一項強盜等
    犯行，辯稱：伊認識案外人午○○，綽號水餃，但於九十一
    年一月三十日晚上八點至九點間，並沒有去摩登撞球場，也
    沒有用外套套住宇○○，強押至吳建保服務處後面房屋內妨
    害自由，或去強盜、恐嚇辛○、宇○○母親地○○、王雅慧
    取財等情。經查：
  (一)證人宇○○雖證稱：伊於九十一年一月三十日晚上六、七點
    許，開車搭載友人戊○○、杜金坤，行經臺南市○○○路摩
    登撞球場前，因故與綽號水餃之人發生糾紛。下車處理之後
    ，綽號黑狗之人（經指認之結果為被告未○○）有毆打伊，
    午○○及黑狗並押伊到保二服務處（台南縣議長服務處），
    且拿鐵鎚敲打伊的右手中指及食指斷裂，又拿一把黑色手槍
    敲打伊的頭部破裂流血。後來辛○與對方談判處理事情，由
    三十幾萬談妥至十五、六萬後，由伊、戊○○、杜金坤、辛
    ○四人共同籌錢十五、六萬，擬由辛○代表交給午○○「綽
    號水餃」。後因辛○因忙晚一點交錢，導致未○○「黑狗」
    帶領手下拿槍押走辛○夫妻並上手銬，後來由辛○報警處理
    後，午○○、未○○兩人又到伊住處，向伊母親地○○稱伊
    打壞水餃的手錶要求賠償三十幾萬，後來以十萬元談妥並開
    立農會面額十萬元之支票當場交付等情在卷（見他一四九五
    號卷第一宗第八十至八二）。並有證人宇○○郭綜合醫院九
    十一年二月四診斷證明書、病歷及Ｘ光照片附卷可證（見他
    一四九五號卷第一宗一二五頁、偵九八一一號卷第五宗第二
    ０六頁及扣案證物）。惟查：
  １證人杜金坤及戊○○分別證稱：(1)杜金坤─「（你是否知悉
    宇○○在九十一年元月間遭人暴力恐嚇之事？）我知道，當
    天我們三人坐同一部車經過那邊，他因行車向引起對方不悅
    ，起口角下車宇○○持球棒與午○○理論而遭對方等人押入
    摩登撞球場前並毆打。」、「（當時發生時間為何時？）九
    十一年一月三十日下午八、九時左右，在臺南市○○○路摩
    登撞球場前發生宇○○遭人暴力押走。」、「（當時你在現
    場有看到誰向宇○○暴力恐嚇，如何施暴？現場由誰指揮？
    有哪些人參與暴行你還認得嗎？當時宇○○的精神狀態如何
    ？傷勢如何？你做何處置？）我親眼看到午○○等人邊打，
    邊拖拉宇○○進去撞球場裡面，我只認得午○○，其它比較
    沒有印象。當時我看到他們人多，圍毆、拖拉宇○○，我當
    時心生恐懼，與戊○○一起開宇○○的車子離開現場。」、
    「（警方提示犯罪嫌疑人照片由編號第一號至第十六號供你
    指認，照片中有十六個人並不一定存在於被指認人之中供你
    指認，你能指認出那幾位是九十一年一月三十日下午八、九
    點左右在台南市○○○路摩登撞球場參與暴行予宇○○之人
    嗎？）編號十五號我認得出來他叫午○○（水餃）就是押走
    宇○○的人，其他人我不記得了。」、「（現場午○○與宇
    ○○衝突時現場有幾人？有無聽到互相稱呼綽號或名字？）
    午○○及手下共有三人押走宇○○進撞球場，我沒有聽到它
    們之間稱呼綽號或名字。」、「（為何他們能押住宇○○？
    ）當時他們邊打邊撥手，起初是水餃一個人，後來撞球場出
    來二個人，我想旁邊的人是他們的人。」（見他一四九五號
    卷第一宗第一五一、一五二頁）；(2)戊○○─「（九十一年
    一月三十日晚上八、九點時，你是否有看到宇○○因為按喇
    叭的事情與他人發生紛爭？）有。」、「（當天宇○○是否
    有下車，拿什麼東西？）有下車，拿球棒。」、「（檢察官
    有拿照片給你指認在場之人，你指認的照片對不對？請審判
    長提示他字第一四九五號三之一卷第一九二頁。）是，不確
    定是丁○○或未○○。」、「（是否確定二人中有一人在場
    ，還是那二個人有在場，但因為照片模糊不確定？）我是指
    這二個人其中一人與宇○○吵架，但我不確定是哪一個，因
    為相片與本人有差別。」、「（你今日有無與被告同一囚車
    ？）有。我們不認識。」、「（請你看被告，他是不是當時
    跟宇○○起衝突的人？）不是。」（見本院卷(四)第十七、十
    八、二十、二二、二三頁）等語在卷。可見證人宇○○於九
    十一年一月三十日二十時至二十一時間，開車搭載證人杜金
    坤、戊○○二人，途經台南市○○○路摩登撞球場前馬路時
    ，確實因故與人發生衝突，並遭人毆打成傷及妨害自由至明
    ，然與證人宇○○同在台南市○○○路摩登撞球場前之證人
    杜金坤及戊○○均未敘及證人宇○○係遭被告未○○毆打並
    押走妨害自由之事實。則證人宇○○指證被告未○○在場等
    節，是否可採，即非無疑。
  ２證人宇○○於上開九十一年一月三十日之事故發生時，並不
    認識在場之人，是嗣後才認識綽號「水餃」（即案外人午○
    ○）及綽號「黑狗」等人，並知道案外人午○○是施台生的
    兒子等情，業據其證述在卷（見本院卷(四)第四一、四九頁；
    他一四九五號卷第一宗第八一、八二、十六頁）。又證人宇
    ○○並於偵查中證稱：經伊指認照片，確定案外人午○○及
    被告未○○於九十一年一月三十日是動手毆打伊之人。因為
    當被案外人午○○及被告未○○打得比較嚴重，所以比較記
    得這二個人，其餘我比較沒有印象等情在卷（見他一四九五
    號卷第一宗第八一頁）。然果真如此，則證人宇○○於九十
    二年七月十一日初次警詢中為何指證稱：除案外人午○○外
    ，其餘之人迄今仍不知渠等姓名或綽號（見他一四九五號卷
    第一宗第十七頁）？衡情，證人宇○○在九十二年七月十一
    日初次警詢時之記億，因距離案發較近，自應比九十三年五
    月二十日後之第二次警詢及偵、審應訊時來得深刻、清晰。
    況且，證人宇○○既知悉案外人午○○之背景，仍指證案外
    人午○○有參與其中乙節明確，則其當無不敢指證綽號「黑
    狗」之人即被告未○○之理。故依此觀之，證人宇○○於初
    次警詢時指稱：除案外人午○○外，不知其他人之姓名或綽
    號等語在卷後，卻於第二次警詢及偵、審中，證稱綽號「黑
    狗」之人亦涉犯此案，並指認綽號「黑狗」之人即為被告未
    ○○等情，其此部分指證之事實，是否可採，亦令人起疑。
  (二)證人辛○雖證稱：於九十一年三月間，被告未○○與案外人
    午○○持槍帶領手下，前往伊位於台南市○○區○○路四段
    一二二弄十八之五十號家中，以強暴脅迫手段，強行控制伊
    及妻子王雅慧之行動自由，使伊等心恐懼而不能抗拒，任午
    ○○及被告未○○取走王雅慧身上現金七萬元，午○○及被
    告未○○並以辛○為人質，將王雅慧帶至摩登撞球場斜對面
    中小企銀之提款機，脅迫其從證人戊○○借王雅慧使用之大
    眾銀行公園分行帳戶內提領現金七萬多元，總計十四多萬元
    款項等情在卷（見他一四九五號卷第一宗第一一八至一二０
    頁）。而證人戊○○亦證稱：「（你的銀行帳戶有無借辛○
    太太王雅慧使用？）有，所有的提款卡及存摺、印章都放在
    她那裡。」等語明確（見本院卷(四)第二三頁）。復有證人王
    雅惠提領現金之照片（日期顯示為九十一年三月十五日）可
    稽（見他一四五九號卷第一宗第一二三、一二四頁）。惟經
    本院向大眾商業銀行東台南分行（於九十一年二、三月間，
    大眾商業銀行公園分行改成東台南分行）函查結果為：證人
    戊○○之帳戶於九十一年三月十五日無提款紀錄，有本院函
    文二紙及大眾商業銀行東台南分行九十四年六月二十四日（
    九四）東台南發字第一一二號函文一份在卷可稽（見本院卷
    (三)第三四三頁、本院卷(四)第七一、七八頁）。則證人戊○○
    借予證人辛○太太王雅慧使用之大眾銀行公園分行帳戶，於
    卷附用以證明證人王雅慧確實有提款現金交付予案外人午○
    ○及被告未○○等人之照片上所示日期即九十一年三月十五
    日當天，並無提款紀錄。依此，證人辛○前揭指證顯與上開
    證據資料不符。其前揭證述，是否與事實相符，自容有合理
    懷疑。
　(三)檢察官另提出證人地○○之切結書、支票存根、提存款明細
　  及午○○提存款明細等附卷可證（見他一四九五號卷第一宗
    一二五、一六０、一六九至一八一頁、偵九八一一號卷第五
  　宗第二０六頁），證明被告未○○確實有至證人地○○住處
    恐嚇取財等情。惟查，證人地○○均僅證稱：案外人午○○
    有到伊住處恐嚇、拿錢等語，並未敘及被告未○○亦有參與
    其中（見他一四九五號卷第一宗第二九、一六三、一六四頁
    ）。從而，亦難單憑前揭書證即為不利被告未○○之認定。
  (四)綜上所查，檢察官所舉之證據，或未達到通常一般之人均不
    致有所懷疑，而得確信其為真實之程度，應為有利被告未○
    ○之認定，或尚難執以認定被告未○○確實應負強盜、恐嚇
    取財之刑事責任。此外，又查無其他積極證據足資證明被告
    未○○有檢察官所指之此部分犯行。則揆諸前揭法條及最高
    法院三十年上字第八一六號、七十六年台上字第四九八六號
    判例意旨，本案既不足以證明被告未○○涉犯上開罪行，自
    應諭知無罪之判決。
戊、被告丁○○、玄○○被訴與同案被告未○○、Ｂ○○、天○
    ○、丑○○等人恐嚇寅○○與林黃麗玉取財及妨害林玉昇自
    由部分（即起訴書犯罪事實欄、二所載部分）：
一、公訴意旨略以：被告丁○○、玄○○於九十一年間，與同案
    被告未○○、Ｂ○○、天○○、丑○○四人共同基於為自己
    不法之所有意圖之概括犯意聯絡，至林玉昇家中恐嚇其父、
    母親寅○○與辰○○○，說：若抓到林玉庭，要將其打死等
    語。嗣於九十一年九月間，林玉昇被未○○等人抓到，限制
    其行動，致其等心生畏怖，不得已情況下交付八十萬元，才
    得以安然釋放回來。嗣林玉昇在賭埸慘輸一百餘萬元，因其
    無力還款，未○○遂親自帶領手下，連續自九十三年四月至
    五月間，前往其家中討債，並脅迫林玉昇之雙親稱：要把其
    全家一個一個抓起來打死，並對其家中噴油漆，寫上「欠錢
    全家死光光」等字，又於九十三年四月二十二日，以林玉昇
    欠錢為由，脅迫說：若不還錢，一個一個要拖出來打呼死，
    並且要丟炸彈，把全家炸死光光等語，致其等均心生畏怖，
    迅速搬離家園。因認被告丁○○、玄○○二人均涉犯刑法第
    三百四十六條第一項恐嚇財取及刑法第三百零二條妨害自由
    罪嫌。
二、按犯罪事實，應依證據認定之，無證據不得推定其犯罪事實
    ；又不能證明被告犯罪者，應諭知無罪之判決。刑事訴訟法
    第一百五十四條第二項、第三百零一條第一項分別定有明文
    。
三、公訴人認被告丁○○、玄○○二人涉犯上開犯行，無非係以
    ：證人寅○○開立案外人陳忠信及煒昇公司支票各支出四十
    萬元明細表，由未○○所用劉盈松、李景祥帳戶內提領之明
    細表、九十三年四月二十五日八時十分被告玄○○與同案被
    告天○○對話之監聽譯文，及證人寅○○、林黃麗玉、Ｂ１
    、Ｇ１、Ｋ１之證詞等，為其論據。惟查：
  (一)經觀諸證人寅○○、辰○○○及Ｋ１之證詞內容（見他一四
    九五號卷第二宗第二至五、四二、二八至三一、一四二至一
    四四、一六七一至一七０頁；本院卷(四)第一三二、一三四、
    一三五、一四０頁；本院卷(五)第六九頁），均未曾敘及被告
    丁○○、玄○○於九十一年間及九十三年四月至五月間，確
    曾與同案被告未○○、Ｂ○○、天○○、丑○○等人，至林
    玉昇家中恐嚇其父、母親寅○○與辰○○○，並妨害林玉昇
    之行動自由。另證人Ｂ１及Ｇ１亦未證稱：被告玄○○有如
    上之犯行，或被告丁○○於九十一年間，曾至林玉昇家中恐
    嚇其父、母親取財並妨害林玉昇之行動自由等節（見他一四
    九五號卷第二宗第八五至八七、一一０、一一一、一一九至
    一二二；九七至一００、一二五、一二六、一三五一四０頁
    ）。而公訴人所舉證人寅○○開立案外人陳忠信及煒昇公司
    支票各支出四十萬元之明細表及由未○○所用劉盈松、李景
    祥帳戶內提領之明細表等客觀證據，則僅得證明證人寅○○
    確曾支付二紙面額共八十萬元之支票予同案被告未○○，同
    案被告未○○事後並有兌現之事實，尚無從據為推斷被告丁
    ○○、玄○○有被訴之恐嚇取財或妨害自由之行為。
  (二)至於證人Ｂ１及Ｇ１雖曾於九十三年九月三日警、偵訊中證
    稱：被告丁○○於九十三年四月至五月間，有在證人林玉昇
    住處牆上寫字、有至林玉昇家中大吼大叫恐嚇討債等節（見
    他一四九五號卷第二宗第一一０、一一一、一二二；一二六
    頁）。然查，證人Ｂ１及Ｇ１於九十三年七月三十一日初次
    警詢中，經警提示數幀照片（包括被告丁○○之照片）請其
    指認之結果，均未指認被告丁○○有參與被告未○○等人於
    九十三年四月至五月間，至證人林玉昇住處恐嚇脅迫之行為
    ，Ｇ１並於照片上註明不認識被告丁○○之人，此有警詢筆
    錄及卷附指認照片可稽（見他一四九五號卷第二宗第八七、
    九一；九八、一０四）。衡情一般人之記憶距離案發時間越
    近，應越清楚，證人Ｂ１及Ｇ１亦應如此才是。故證人Ｂ１
    及Ｇ１於九十三年七月三十一日初次警詢時，既未指認被告
    丁○○於九十三年四月至五月間，有參與上開不法之行為，
    則其等於九十年九月三日警、偵訊中改口指認被告丁○○之
    證詞，是否足以信實，應容有合理懷疑，尚難據為不利被告
    丁○○之認定。
  (三)另公訴人所舉九十三年四月二十五日八時十分被告玄○○與
    天○○對話之監聽譯文，做為被告玄○○有上開犯行之佐證
    。惟觀諸該監聽譯文內容可知，被告玄○○是和他人在林玉
    昇住家附近埋伏守候林玉昇（見偵九八一一號卷第三十、三
    一頁），並未見被告玄○○自承對證人寅○○、辰○○○及
    林玉昇有何恐嚇取財或妨害自由之舉。依此，亦難據為不利
    被告玄○○之認定。
  (四)綜上，公訴人所舉之證據尚難執以認定被告丁○○、黃俊寅
    確實應負恐嚇取財或妨害自由之刑事責任。此外，又查無其
    他積極證據足資證明被告丁○○、玄○○確有前揭犯行。則
    不能證據被告丁○○、玄○○二人此部分犯罪事實，揆諸前
    揭說明，即應為無罪判決之諭知。
己、被告Ｅ○○被訴恐嚇宙○○部分（即起訴書犯罪事實欄、
    五後段所載部分）：
一、公訴意旨略以：案外人宙○○於九十三年七月間在台南縣永
    康市○○路與永大路口遇被告Ｅ○○，被告Ｅ○○遂將宙○
    ○帶往台南市都江郾舞廳見同案被告未○○，由其中一名綽
    號阿敏出言恐嚇稱：「黑狗有幫我處理別人一手一腳，不然
    你也一手一腳給我」等語，致其心生畏懼。因認被告Ｅ○○
    涉犯刑法第三百零五條恐嚇危安罪嫌。
二、按犯罪事實，應依證據認定之，無證據不得推定其犯罪事實
    ；又不能證明被告犯罪者，應諭知無罪之判決。刑事訴訟法
    第一百五十四條第二項、第三百零一條第一項分別定有明文
    。
三、公訴人認被告Ｅ○○涉犯上開犯行，無非係以：證人宙○○
    之證詞為其論據。惟查，證人宙○○業已證稱係遭案外人即
    綽號阿敏之人出言恐嚇乙節如上，並非證述是被告Ｅ○○恐
    嚇伊至明。且依證人宙○○前揭證述觀之，亦無從認定綽號
    阿敏之人所為之恐嚇危安行為，是被告未○○或Ｅ○○所授
    意或有何共同謀議之情。此外，復查無綽號阿敏之人究與被
    告未○○或Ｅ○○有何關係，以為認定事實之依據。則既無
    證據足資證明被告Ｅ○○被訴之此部分恐嚇危安行為，揆諸
    前揭說明，自應諭知無罪之判決。
、移送併辦部分：
    檢察官以九十三年度偵字第一一二五六號移送併辦之事實，
    限於與起訴書貳、二及肆所載被告Ｄ○○幫助使人隱避及賭
    博事實相同之部分，有本院九十四年三月二十五日準備程序
    筆錄可稽（見本院卷(二)第一七六頁）。而被告Ｄ○○被訴賭
    博罪部分，雖經本院判決有罪如上，惟其被訴之幫助使人隱
    避，業經本院認為不能證明被告Ｄ○○犯罪，而諭知無罪判
    決，詳如上述。故自難認檢察官以九十三年度偵字第一一二
    五六號案件移送併辦之此部分，與前揭起訴幫助使隱避之事
    實，有何實質上或裁判上一罪之關係。從而，此移送併辦被
    告Ｄ○○幫助使人隱避罪部分，自應退回原偵查機關另為適
    宜之偵查。
據上論斷，應依刑事訴訟法第二百九十九條第一項前段、第三百
條、第二百六十條、第二百六十五條、第三百零一條第一項前段
，刑法第二百七十一條第一項、第二十八條、第二百七十七條第
二項前段、第一百六十八條、第三百零二條第一項、第三百零四
條第一項、第五十五條後段、第五十六條、第三百零五條、第二
百六十八條前段、後段、第五十九條、第三十七條第二項、第五
十一條第五款、第三十八條第一項第二款，判決如主文。
本案經檢察官Ｆ○○到庭執行職務。
中　　華　　民　　國　　94　　年　　9 　　月　　27　　日
　　　　　　　刑事第八庭    審判長法　官　吳勇輝
　　　　　　　　　　　　　　　　　法　官  蔡直青
　　　　　　　　　　　　　　　　　法　官  陳映佐
以上正本證明與原本無異。
如不服本判決應於送達後十日內向本院提出上訴狀。
                                  書記官  鄭吉裕
中　　華　　民　　國　　94　　年　　9 　　月　　29　　日
附錄法條：
刑法第二百七十一條第一項
殺人者，處死刑、無期徒刑或十年以上有期徒刑。
刑法第二百七十七條第二項
犯前項之罪因而致人於死者，處無期徒刑或七年以上有期徒刑；
致重傷者，處三年以上十年以下有期徒刑。
刑法第一百六十八條
於執行審判職務之公署審判時或於檢察官偵查時，證人、鑑定人
、通譯於案情有重要關係之事項，供前或供後具結，而為虛偽陳
述者，處七年以下有期徒刑。
刑法第三百零二條第一項
(剝奪他人行動自由罪)
私行拘禁或以其他非法方法，剝奪人之行動自由者，處五年以下
有期徒刑、拘役或三百元以下罰金。
刑法第三百零四條第一項
以強暴、脅迫使人行無義務之事或妨害人行使權利者，處三年以
下有期徒刑、拘役或三百元以下罰金。
刑法第三百零五條
以加害生命、身體、自由、名譽、財產之事，恐嚇他人致生危害
於安全者，處二年以下有期徒刑、拘役或三百元以下罰金。
刑法第二百六十八條
意圖營利，供給賭博場所或聚眾賭博者，處三年以下有期徒刑，
得併科三千元以下罰金。
附表壹：
（法務部法醫研究所九０法醫所醫鑑字第０六二一號鑑定書）
┌──┬───────┬────────────────┐
│編號│受  傷  部  位│  傷      害      情      形    │
├──┼───────┼────────────────┤
│一  │胸    部      │右外下胸部橫向挫傷一０Ⅹ一．五公│
│    │              │分。                            │
├──┼───────┼────────────────┤
│二  │腹    部      │右鼠蹊部瘀血斑二０Ⅹ一二公分及線│
│    │              │狀挫傷五公分。                  │
├──┼───────┼────────────────┤
│三  │背腰臀部      │右上背部二處平行條痕，八Ⅹ一．二│
│    │              │公分及七Ⅹ一．二公分。右中背部平│
│    │              │行條痕二０Ⅹ一．二公分。左下背部│
│    │              │淺平行條痕。右腰部挫傷三．五Ⅹ二│
│    │              │．五公分及瘀血斑一０四Ⅹ公分。左│
│    │              │腰臀部瘀血斑二六Ⅹ一五公分。    │
├──┼───────┼────────────────┤
│四  │上    肢      │右手肘外側挫裂傷一．五Ⅹ０．五公│
│    │              │分及周圍挫傷二．五Ⅹ一．五公分；│
│    │              │一處挫裂傷０．七Ⅹ０．二公分及│
│    │              │周圍挫傷三．五Ⅹ一．五公分；平行│
│    │              │條痕九Ⅹ一．二公分。右手背第二掌│
│    │              │骨折合併顯著瘀腫，另二處挫裂傷一│
│    │              │．二Ⅹ０．三公分及０．三Ⅹ０．二│
│    │              │公分。左上肢全部至左肩廣泛顯著瘀│
│    │              │腫。左上臂及前臂多數挫傷，約七Ⅹ│
│    │              │三公分。左手肘挫裂傷一．五Ⅹ０．│
│    │              │六公分。                        │
├──┼───────┼────────────────┤
│五  │下    肢      │右膝蓋瘀血斑一五Ⅹ一六公分及其中│
│    │              │散在挫傷，五Ⅹ一．二公分。右小腿│
│    │              │三處散在挫傷，約六Ⅹ一．二公分。│
│    │              │右足外踝挫傷八Ⅹ一．二公分。右足│
│    │              │背三處挫傷，約三Ⅹ０．五公分。左│
│    │              │大腿瘀血斑一四Ⅹ一二公分及其中平│
│    │              │行條痕七Ⅹ二．二公分。左膝蓋瘀血│
│    │              │斑一二Ⅹ一０公分及其中挫傷二Ⅹ二│
│    │              │．二公分。左小腿淺瘀血斑一０Ⅹ七│
│    │              │公分及其多數縱向線狀挫傷六公分。│
│    │              │左足背淺瘀血斑。                │
├──┼───────┼────────────────┤
│六  │頭蓋腔        │右顳枕部頭皮下出血二Ⅹ一．五公分│
│    │              │及右顳肌局部出血。兩側大腦海馬溝│
│    │              │迴有中度腦疝。兩側小腦扁桃體有輕│
│    │              │度腦疝。                        │
├──┼───────┼────────────────┤
│七  │咽    喉      │右頸部皮下軟組織出血七Ⅹ三．五公│
│    │              │分。                            │
├──┼───────┼────────────────┤
│八  │胸    廓      │左鎖骨部皮下軟組織出血二０Ⅹ一五│
│    │              │公分。右下胸壁皮下軟組織及冗肉出│
│    │              │血八Ⅹ五公分                    │
└──┴───────┴────────────────┘
附表貳：扣案物
一、被告未○○
┌──┬─────────┬───┬───┬──────────┐
│編號│品      名        │單 位 │數  量│扣  案  地  點      │
├──┼─────────┼───┼───┼──────────┤
│一  │支票：臺南市第六信│張    │壹    │台南縣永康市○○街  │
│    │用合作社0000000   │      │      │一三六巷一六號      │
├──┼─────────┼───┼───┼──────────┤
│二  │支票：臺灣中小企銀│張    │壹    │同上                │
│    │甲Q0000000         │      │      │                    │
├──┼─────────┼───┼───┼──────────┤
│三  │支票：臺南中小企銀│張    │壹    │同上                │
│    │BV0000000         │      │      │                    │
├──┼─────────┼───┼───┼──────────┤
│四  │支票：臺灣銀行    │張    │壹    │同上                │
│    │甲P0000000         │      │      │                    │
└──┴─────────┴───┴───┴──────────┘
（見九三偵九八一一號證物卷二第四頁）
二、證人吳耀坤
┌──┬─────────┬───┬───┬──────────┐
│編號│品       名       │單  位│數  量│扣  案  地  點      │
├──┼─────────┼───┼───┼──────────┤
│一  │賭博下注單        │本    │貳    │臺南市○區○○路六二│
│    │                  │      │      │號                  │
├──┼─────────┼───┼───┼──────────┤
│二  │賓果號碼簿        │本    │    │同上                │
├──┼─────────┼───┼───┼──────────┤
│三  │賭具（天九牌九盒、│箱    │壹    │同上                │
│    │假鈔籌碼八十五疊、│      │      │                    │
│    │骰子五百二十六顆、│      │      │                    │
│    │姓名牌四十九張、賭│      │      │                    │
│    │牌一疊）          │      │      │                    │
└──┴─────────┴───┴───┴──────────┘
（見九三偵九八一一號證物卷二第十頁）
三、證人蔡文華
┌──┬─────────┬───┬───┬──────────┐
│編號│品       名       │單  位│數  量│扣  案  地  點      │
├──┼─────────┼───┼───┼──────────┤
│一  │賭資紀錄          │袋    │壹    │臺南市○○○路○段  │
│    │                  │      │      │三八０巷六九號八樓  │
├──┼─────────┼───┼───┼──────────┤
│二  │帳冊              │袋    │壹    │同上                │
├──┼─────────┼───┼───┼──────────┤
│三  │聯絡電話紀錄      │張    │玖    │同上                │
├──┼─────────┼───┼───┼──────────┤
│四  │本票              │張    │陸    │同上                │
├──┼─────────┼───┼───┼──────────┤
│五  │俄羅斯輪盤開獎紀錄│袋    │壹    │同上                │
├──┼─────────┼───┼───┼──────────┤
│六  │房屋租賃契約書    │本    │貳    │同上                │
├──┼─────────┼───┼───┼──────────┤
│七  │賭具（麻將一袋、天│箱    │壹    │同上                │
│    │九牌三盒、假鈔籌碼│      │      │                    │
│    │六疊、圓形籌碼一盒│      │      │                    │
│    │、賭牌四疊、骰子九│      │      │                    │
│    │十二顆）          │      │      │                    │
└──┴─────────┴───┴───┴──────────┘
（見九三偵九八一一號證物卷二第十六頁）
四、被告丙○○
┌──┬─────────┬───┬───┬──────────┐
│編號│品       名       │單  位│數  量│扣  案  地  點      │
├──┼─────────┼───┼───┼──────────┤
│一  │支票簿            │壹    │本    │臺南市○○路一六六號│
│    │                  │      │      │五樓之一二          │
├──┼─────────┼───┼───┼──────────┤
│二  │電腦主機          │台    │壹    │臺南市○○路○段四一│
│    │                  │      │      │號（薛婉鈴代簽）    │
├──┼─────────┼───┼───┼──────────┤
│三  │記事本            │冊    │肆    │同上                │
├──┼─────────┼───┼───┼──────────┤
│四  │支票清單明細表    │冊    │肆    │同上                │
├──┼─────────┼───┼───┼──────────┤
│五  │帳目清單明細表    │冊    │伍    │同上                │
├──┼─────────┼───┼───┼──────────┤
│六  │新竹國際商業銀行支│本    │陸    │同上                │
│    │票存根            │      │      │                    │
├──┼─────────┼───┼───┼──────────┤
│七  │丙○○等人存摺    │本    │肆拾  │同上                │
├──┼─────────┼───┼───┼──────────┤
│八  │九十三年五月至八月│冊    │壹    │同上                │
│    │備忘錄            │      │      │                    │
├──┼─────────┼───┼───┼──────────┤
│九  │空白支票          │本    │    │臺南市○○路三六八號│
│    │                  │      │      │（已發還其中二本）  │
├──┼─────────┼───┼───┼──────────┤
│十  │和解書            │張    │壹    │同上                │
├──┼─────────┼───┼───┼──────────┤
│十一│賭場帳單          │張    │壹    │同上                │
├──┼─────────┼───┼───┼──────────┤
│十二│信用卡繳款通知書  │張    │伍    │同上                │
├──┼─────────┼───┼───┼──────────┤
│十三│存摺及信用卡      │份    │    │同上                │
├──┼─────────┼───┼───┼──────────┤
│十四│支票及本票        │張    │柒拾伍│同上（已發還其中二張│
│    │                  │      │      │支票）              │
├──┼─────────┼───┼───┼──────────┤
│十五│支票簿            │本    │壹    │台南市○○路一六六號│
│    │                  │      │      │五樓之十二（已發還）│
└──┴─────────┴───┴───┴──────────┘
（見九三偵九八一一號證物卷二第二十、二四頁；第七宗第三九至五九頁）
五、被告Ｄ○○
┌──┬─────────┬───┬───┬──────────┐
│編號│品        名      │單  位│數 量 │扣  案  地  點      │
├──┼─────────┼───┼───┼──────────┤
│一  │帳冊資料（帳單一袋│袋    │壹    │台南縣永康市○○路六│
│    │、記帳簿四本、號碼│      │      │四號（放在扣押物編號│
│    │牌一疊）          │      │      │壹之紙袋內）        │
├──┼─────────┼───┼───┼──────────┤
│二  │帳冊資料（帳單一袋│袋    │壹    │同上（放在扣押物編號│
│    │、記帳本一本）    │      │      │貳之紙袋內）        │
├──┼─────────┼───┼───┼──────────┤
│三  │記帳簿            │本    │貳拾陸│同上（放在扣押物編號│
│    │                  │      │      │之紙袋內）        │
├──┼─────────┼───┼───┼──────────┤
│四  │帳冊資料（帳單一袋│袋    │壹    │同上（放在扣押物編號│
│    │、記帳簿二本）    │      │      │肆之紙袋內）        │
├──┼─────────┼───┼───┼──────────┤
│五  │賭具（天九牌五盒、│箱    │壹    │同上                │
│    │骰子一大盒（二十顆│      │      │                    │
│    │×十小盒）、塑膠袋│      │      │                    │
│    │一袋、塑膠盒十盒、│      │      │                    │
│    │賭資憑條一張）    │      │      │                    │
├──┼─────────┼───┼───┼──────────┤
│六  │電話簿            │紙    │貳    │同上（放在扣押物編號│
│    │                  │      │      │壹之紙袋內）        │
├──┼─────────┼───┼───┼──────────┤
│七  │支票正、影本（十六│袋    │壹    │同上（放在扣押物編號│
│    │紙）及私人信件    │      │      │貳之紙袋內）        │
├──┼─────────┼───┼───┼──────────┤
│八  │支票（四十三紙）　│袋    │壹    │同上（放在扣押物編號│
│    │                  │      │      │之紙袋內）        │
├──┼─────────┼───┼───┼──────────┤
│九  │電話紙卡　　　　　│張    │壹    │同上（放在扣押物編號│
│    │　　　            │      │      │之紙袋內）        │
├──┼─────────┼───┼───┼──────────┤
│十  │存摺及代收票據紀錄│本    │拾伍  │同上（放在扣押物編號│
│    │簿                │      │      │肆之紙袋內）        │
├──┼─────────┼───┼───┼──────────┤
│十一│支票及本票（共一百│袋    │壹    │同上（放在扣押物編號│
│    │零五紙）          │      │      │肆之紙袋內）        │
└──┴─────────┴───┴───┴──────────┘
（見九三偵九八一一號證物卷二第三八、三九頁）
六、被告Ｃ○○
┌──┬─────────┬───┬───┬──────────┐
│編號│品        名      │單  位│數  量│扣  案  地  點      │
├──┼─────────┼───┼───┼──────────┤
│一  │名片簿            │冊    │貳    │台南縣仁德鄉中洲村  │
│    │                  │      │      │三八五號之七（楊孟  │
│    │                  │      │      │煌代簽）            │
├──┼─────────┼───┼───┼──────────┤
│二  │疑似毒品吸食器及白│枝    │壹    │同上                │
│    │色粉末在管內      │      │      │                    │
├──┼─────────┼───┼───┼──────────┤
│三  │記事簿            │冊    │壹    │同上                │
├──┼─────────┼───┼───┼──────────┤
│四  │存 摺             │冊    │貳    │同上                │
├──┼─────────┼───┼───┼──────────┤
│五  │記事簿            │本    │肆    │台南縣歸仁鄉看西村仁│
│    │                  │      │      │愛南街、仁愛十六街口│
│    │                  │      │      │Ｃ○○所有三菱轎車  │
│    │                  │      │      │六Ｗ─一三七一車輛內│
├──┼─────────┼───┼───┼──────────┤
│六  │電話簿及雜記物項  │袋    │壹    │同上                │
└──┴─────────┴───┴───┴──────────┘
（見九三偵九八一一號證物卷二第四二、四七頁）
七、被告Ｂ○○
┌──┬─────────┬───┬───┬──────────┐
│編號│品         名     │單  位│數  量│扣  案  地  點      │
├──┼─────────┼───┼───┼──────────┤
│一  │信件              │封    │    │台南縣歸仁鄉看西村仁│
│    │                  │      │      │愛南街二五三號（戴彩│
│    │                  │      │      │花代簽）            │
├──┼─────────┼───┼───┼──────────┤
│二  │雜記本            │冊    │貳    │同上                │
├──┼─────────┼───┼───┼──────────┤
│三  │天堂入場飲料卷    │張    │壹佰肆│同上                │
│    │                  │      │拾玖  │                    │
├──┼─────────┼───┼───┼──────────┤
│四  │空白商業本票      │張    │伍拾  │同上                │
├──┼─────────┼───┼───┼──────────┤
│五  │支票、本票        │張    │捌    │同上                │
├──┼─────────┼───┼───┼──────────┤
│六  │存摺（郵局00000000│本    │貳    │同上                │
│    │668159號、土銀0830│      │      │                    │
│    │0000000號）       │      │      │                    │
├──┼─────────┼───┼───┼──────────┤
│七  │似偽鈔壹仟元      │張    │壹    │同上                │
├──┼─────────┼───┼───┼──────────┤
│八  │雜記紙            │張    │壹拾捌│同上                │
├──┼─────────┼───┼───┼──────────┤
│九  │名片              │張    │柒拾  │同上                │
├──┼─────────┼───┼───┼──────────┤
│十  │疑似大麻          │包    │壹    │同上                │
├──┼─────────┼───┼───┼──────────┤
│十一│疑似毒品殘渣      │盒    │    │同上                │
├──┼─────────┼───┼───┼──────────┤
│十二│疑似毒品殘渣及吸食│件    │肆    │同上                │
│    │器                │      │      │                    │
├──┼─────────┼───┼───┼──────────┤
│十三│疑似毒品          │顆    │壹拾貳│同上                │
├──┼─────────┼───┼───┼──────────┤
│十四│玩具鈔票（千元）  │疊    │參拾陸│台南縣歸仁鄉看西村仁│
│    │                  │      │      │愛南街二八八號旁之平│
│    │                  │      │      │房及鴿社            │
├──┼─────────┼───┼───┼──────────┤
│十五│玩具鈔票（百元）  │疊    │壹    │同上                │
├──┼─────────┼───┼───┼──────────┤
│十六│電話簿            │本    │壹    │同上                │
├──┼─────────┼───┼───┼──────────┤
│十七│聯絡簿            │張    │壹    │同上                │
├──┼─────────┼───┼───┼──────────┤
│十八│疑似乙他命粉末及吸 │袋、管│、│同上                │
│    │管                │      │      │                    │
├──┼─────────┼───┼───┼──────────┤
│十九│疑似乙他命捲煙     │支    │    │同上                │
├──┼─────────┼───┼───┼──────────┤
│二十│白粉              │袋    │壹    │同上                │
├──┼─────────┼───┼───┼──────────┤
│二一│瓦斯槍            │隻    │壹    │同上                │
├──┼─────────┼───┼───┼──────────┤
│二二│NO乙I甲行動電話　　 │具    │壹    │同上                │
├──┼─────────┼───┼───┼──────────┤
│二三│NO乙I甲行動電話　　 │具    │壹    │同上                │
├──┼─────────┼───┼───┼──────────┤
│二四│賭桌              │張    │壹    │同上                │
├──┼─────────┼───┼───┼──────────┤
│二五│天九牌            │袋    │壹    │同上                │
└──┴─────────┴───┴───┴──────────┘
（見九三偵九八一一號證物卷二第五三、五七頁、他一四九五號卷第二宗
第五七頁、第三宗第四七至四九頁）
八、被告丑○○
┌──┬─────────┬───┬───┬──────────┐
│編號│品        名      │單  位│數  量│扣  案  地  點      │
├──┼─────────┼───┼───┼──────────┤
│一  │記事簿            │本    │肆    │台南縣永康市東灣里大│
│    │                  │      │      │灣路四０三號        │
├──┼─────────┼───┼───┼──────────┤
│二  │電話登記單影本    │張    │貳    │同上                │
├──┼─────────┼───┼───┼──────────┤
│三  │支票（BX0000000） │張    │壹    │同上                │
└──┴─────────┴───┴───┴──────────┘
（見九三偵九八一一號證物卷二第六三頁）
九、被告丁○○
┌──┬─────────┬───┬───┬──────────┐
│編號│品         名     │單  位│數  量│扣  案  地  點      │
├──┼─────────┼───┼───┼──────────┤
│一  │手槍              │支    │壹    │台南縣歸仁鄉○○○街│
│    │                  │      │      │四七號六樓之六      │
├──┼─────────┼───┼───┼──────────┤
│二  │手機              │支    │壹    │同上                │
└──┴─────────┴───┴───┴──────────┘
（見九三偵九八一一號證物卷二第七０頁）
十、被告庚○○
┌──┬─────────┬───┬───┬──────────┐
│編號│品         名     │單  位│數  量│扣  案  地  點      │
├──┼─────────┼───┼───┼──────────┤
│一  │支票（含存根）及往│袋    │壹    │臺南市○○○路○段  │
│    │來紀錄            │      │      │三八０巷五四號      │
├──┼─────────┼───┼───┼──────────┤
│二  │帳冊              │袋    │壹    │同上                │
├──┼─────────┼───┼───┼──────────┤
│三  │電話聯絡簿（含名片│袋    │壹    │同上                │
│    │）                │      │      │                    │
├──┼─────────┼───┼───┼──────────┤
│四  │硬碟              │顆    │壹    │同上                │
├──┼─────────┼───┼───┼──────────┤
│五  │雜記資料          │袋    │壹    │同上                │
├──┼─────────┼───┼───┼──────────┤
│六  │存摺              │袋    │壹    │同上                │
├──┼─────────┼───┼───┼──────────┤
│七  │行動電話          │具    │肆    │同上                │
└──┴─────────┴───┴───┴──────────┘
（見九三偵九八一一號證物卷二第七五頁）
十一、證人洪玉玲
┌──┬─────────┬───┬───┬──────────┐
│編號│品         名     │單  位│數  量│扣  案  地  點      │
├──┼─────────┼───┼───┼──────────┤
│一  │中國信託商銀西臺南│冊    │壹    │台南縣仁德鄉○○○街│
│    │分行存摺          │      │      │九巷一號四樓之三    │
├──┼─────────┼───┼───┼──────────┤
│二  │電話雜記卡        │張    │貳    │同上                │
├──┼─────────┼───┼───┼──────────┤
│三  │記事簿(一)          │本    │壹    │同上                │
├──┼─────────┼───┼───┼──────────┤
│四  │記事簿(二)          │本    │壹    │同上                │
├──┼─────────┼───┼───┼──────────┤
│五  │桌曆記事簿        │本    │壹    │同上                │
├──┼─────────┼───┼───┼──────────┤
│六  │記事簿(三)          │本    │壹    │同上                │
└──┴─────────┴───┴───┴──────────┘
（見九三偵九八一一號證物卷二第八十頁）
十二、證人天○○
┌──┬─────────┬───┬───┬──────────┐
│編號│品         名     │單  位│數  量│扣  案  地  點      │
├──┼─────────┼───┼───┼──────────┤
│一  │劉新發信封（內裝肆│張    │壹    │台南縣歸仁鄉七甲村南│
│    │萬元支票及身分證影│      │      │丁路五七一巷二０號  │
│    │本）              │      │      │（郭文銀代簽）      │
├──┼─────────┼───┼───┼──────────┤
│二  │支票四張          │張    │肆    │同上                │
├──┼─────────┼───┼───┼──────────┤
│三  │台南區中小企銀活儲│本    │壹    │同上                │
│    │存摺              │      │      │                    │
├──┼─────────┼───┼───┼──────────┤
│四  │雜記紙張          │張    │壹    │同上                │
├──┼─────────┼───┼───┼──────────┤
│五  │天○○相片乙張    │張    │壹    │同上                │
├──┼─────────┼───┼───┼──────────┤
│六  │余宗勳在仁川當鋪典│張    │壹    │同上                │
│    │當金鍊當票        │      │      │                    │
├──┼─────────┼───┼───┼──────────┤
│七  │天○○身分證影本  │張    │壹    │同上                │
├──┼─────────┼───┼───┼──────────┤
│八  │陳依岑本票        │張    │貳    │同上                │
└──┴─────────┴───┴───┴──────────┘
（見九三偵九八一一號證物卷二第八四頁）
十三、Ｅ○○
┌──┬─────────┬───┬───┬──────────┐
│編號│品         名     │單  位│數  量│扣  案  地  點      │
├──┼─────────┼───┼───┼──────────┤
│一  │9/7、9/8、9/9賭場 │冊    │    │台南縣永康市北灣里大│
│    │記帳明細          │      │      │同街三八０巷四一弄五│
│    │                  │      │      │六號                │
├──┼─────────┼───┼───┼──────────┤
│二  │9/10、9/11、9/12賭│冊    │    │同上                │
│    │場記帳明細        │      │      │                    │
├──┼─────────┼───┼───┼──────────┤
│三  │9/13、9/14、9/15賭│冊    │    │同上                │
│    │場記帳明細        │      │      │                    │
├──┼─────────┼───┼───┼──────────┤
│四  │票據明細雜記      │張    │壹    │同上                │
├──┼─────────┼───┼───┼──────────┤
│五  │帳款收執日期記錄  │張    │壹    │同上                │
├──┼─────────┼───┼───┼──────────┤
│六  │電話簿            │張    │    │同上                │
├──┼─────────┼───┼───┼──────────┤
│七  │8/8~8/31賭場記帳明│冊    │貳拾柒│同上                │
│    │細                │      │      │                    │
├──┼─────────┼───┼───┼──────────┤
│八  │9/1~9/6賭場記帳明 │冊    │陸    │同上                │
│    │細                │      │      │                    │
├──┼─────────┼───┼───┼──────────┤
│九  │Ｅ○○湖內農會存摺│冊    │乙    │同上                │
├──┼─────────┼───┼───┼──────────┤
│十  │Ｅ○○台南區中小企│冊    │壹    │同上                │
│    │業銀行存摺        │      │      │                    │
└──┴─────────┴───┴───┴──────────┘
（見九三偵九八一一號證物卷二第九三頁）
十四、證人吳俊霖
┌──┬─────────┬───┬───┬──────────┐
│編號│品        名      │單  位│數  量│扣  案  地  點      │
├──┼─────────┼───┼───┼──────────┤
│一  │證件              │張    │肆    │台南縣歸仁鄉○○○街│
│    │                  │      │      │與仁愛十六街路口五０│
│    │                  │      │      │九九─ＪＥ號車輛內  │
├──┼─────────┼───┼───┼──────────┤
│二  │NO乙I甲行動電話     │支    │壹    │同上                │
└──┴─────────┴───┴───┴──────────┘
（見九三偵九八一一號證物卷二第九八頁）
十五、證人劉子賢
┌──┬─────────┬───┬───┬──────────┐
│編號│品        名      │單  位│數  量│扣  案  地  點      │
├──┼─────────┼───┼───┼──────────┤
│一  │沾有白粉之物品    │袋    │壹    │台南縣歸仁鄉○○○街│
│    │                  │      │      │與仁愛十六街路口五０│
│    │                  │      │      │九九─ＪＥ車輛內    │
├──┼─────────┼───┼───┼──────────┤
│二  │白色粉末（疑似毒品│袋    │壹    │同上                │
│    │）                │      │      │                    │
├──┼─────────┼───┼───┼──────────┤
│三  │白色粉末（疑似毒品│袋    │壹    │同上                │
│    │、取自上開扣押物編│      │      │                    │
│    │號一之物）        │      │      │                    │
└──┴─────────┴───┴───┴──────────┘
（見九三偵九八一一號證物卷二第九八頁）
